
### 把 High-school-and-Beyond 數據讀入 R 中。

```{r hierex3-1, cache=TRUE, message=FALSE}
hsb_selected <- read_dta("../backupfiles/hsb_selected.dta")
length(unique(hsb_selected$schoolid)) ## number of school = 160
## create a subset data with only the first observation of each school
hsb <- hsb_selected[!duplicated(hsb_selected$schoolid), ]

## about 44 % of the schools are Catholic schools
with(hsb, tab1(sector, graph = FALSE, decimal = 2))

## among all the schools, average school size is 1098
hsb %>% 
  summarise(N = n(),
            Mean = mean(size),
            sd_size = sd(size),
            min_size = min(size),
            max_size = max(size))

## among all the pupils, about 53% are females
with(hsb_selected, tab1(female, graph = FALSE, decimal = 2))

## among all the pupils, about 27.5% are from ethnic minorities
with(hsb_selected, tab1(minority, graph = FALSE, decimal = 2))
```

### 擬合兩個隨機截距模型 (ML, REML)，結果變量用 `mathach`，解釋變量用 `ses`。觀察結果是否不同。


```{r hierex3-2, cache=TRUE, message=FALSE}
Fixed_reml <- lmer(mathach ~ ses + (1 | schoolid), data = hsb_selected, REML = TRUE)
summary(Fixed_reml)

Fixed_ml <- lmer(mathach ~ ses + (1 | schoolid), data = hsb_selected, REML = FALSE)
summary(Fixed_ml)
```

其實由於樣本量 (層數) 足夠多，兩個隨機截距模型給出的參數估計十分接近。


### 觀察學校類型是否爲天主教學校 `sector` 的分佈，把它加入剛擬合的兩個隨機截距模型，它們估計的隨機效應標準差 $\hat\sigma_u$，和隨機誤差標準差 $\hat\sigma_e$，和之前有什麼不同？ “ML，REML” 的選用對結果有影響嗎？


```{r hierex3-3, cache=TRUE, message=FALSE}
Fixed_reml <- lmer(mathach ~ ses + factor(sector) + (1 | schoolid), data = hsb_selected, REML = TRUE)
summary(Fixed_reml)

Fixed_ml <- lmer(mathach ~ ses + factor(sector) +  (1 | schoolid), data = hsb_selected, REML = FALSE)
summary(Fixed_ml)
```

可以看出，`sector` 變量在學校層面上都是沒有變化的，所以加它進入混合效應的固定部分，只會對隨機效應標準差 (within level/cluster/group error) $\hat\sigma_u$ 的估計造成影響，隨機誤差標準差 $\hat\sigma_e$ 則幾乎不受影響。同樣的 “ML, REML” 兩種方法對結果的影響微乎其微。

### 現在把學校規模 `size` 這一變量加入混合效應模型的固定效應部分，記得先把該變量中心化，並除以 100，會有助於對結果的解釋 (比平均值每增加100名學生)。仔細觀察模型結果中隨機效應標準差和隨機誤差標準殘差的變化。


```{r hierex3-4, cache=TRUE, message=FALSE}
hsb_selected <- hsb_selected %>%
  mutate(c_size = (size - with(hsb, mean(size)))/100)

Fixed_reml <- lmer(mathach ~ ses + factor(sector) + c_size + (1 | schoolid), data = hsb_selected, REML = TRUE)
summary(Fixed_reml)

Fixed_ml <- lmer(mathach ~ ses + factor(sector) + c_size + (1 | schoolid), data = hsb_selected, REML = FALSE)
summary(Fixed_ml)
```

增加了 `size` 進入混合效應模型的固定效應部分，對兩種參數估計方法輸出的結果 $(\hat\sigma_u, \hat\sigma_e)$ 並沒有太大的影響。


### 在模型的固定效應部分增加 `size*sector` 的交互作用項。觀察輸出結果中該交互作用項是否有意義。用什麼檢驗方法判斷這個交互作用項能否幫助模型更加擬合數據？


```{r hierex3-5, cache=TRUE, message=FALSE}
Fixed_reml <- lmer(mathach ~ ses + factor(sector)*c_size + (1 | schoolid), data = hsb_selected, REML = TRUE)
summary(Fixed_reml)

Fixed_ml <- lmer(mathach ~ ses + factor(sector)*c_size + (1 | schoolid), data = hsb_selected, REML = FALSE)
summary(Fixed_ml)
```

在兩個估計方法的報告中，交互作用項均不具有統計學意義。

### 把上面八個模型估計的隨機效應標準差，和隨機誤差標準差總結成表格，它們之間有什麼規律嗎？


```{r hierex3-6, echo=FALSE, cache=TRUE, eval=FALSE}
library(knitr)
library(kableExtra)
dt <- read.csv("../backupfiles/hierPractical3tb1.csv", header = T)
names(dt) <- c("Model with", "sigma_u", "sigma_e", "sigma_u", "sigma_e")
kable(dt, "html",  align = "c", caption = "Random effect sd and random residual sd from previous 8 mixed effect models") %>%
  kable_styling(bootstrap_options = c("striped", "bordered"),full_width = F, position = "center") %>%
  add_header_above(c(" " = 1,"REML" = 2, "ML" = 2))
```

<table class="table table-striped table-bordered" style="width: auto !important; margin-left: auto; margin-right: auto;">
<caption>Random effect sd and random residual sd from previous 8 mixed effect models</caption>
 <thead>
<tr>
<th style="border-bottom:hidden" colspan="1"></th>
<th style="text-align:center; border-bottom:hidden; padding-bottom:0; padding-left:3px;padding-right:3px;" colspan="2"><div style="border-bottom: 1px solid #ddd; padding-bottom: 5px;">REML</div></th>
<th style="text-align:center; border-bottom:hidden; padding-bottom:0; padding-left:3px;padding-right:3px;" colspan="2"><div style="border-bottom: 1px solid #ddd; padding-bottom: 5px;">ML</div></th>
</tr>
  <tr>
   <th style="text-align:center;"> Model with </th>
   <th style="text-align:center;"> $\sigma_u$ </th>
   <th style="text-align:center;"> $\sigma_e$ </th>
   <th style="text-align:center;"> $\sigma_u$ </th>
   <th style="text-align:center;"> $\sigma_e$ </th>
  </tr>
 </thead>
<tbody>
  <tr>
   <td style="text-align:center;"> ses </td>
   <td style="text-align:center;"> 2.184 </td>
   <td style="text-align:center;"> 6.085 </td>
   <td style="text-align:center;"> 2.175 </td>
   <td style="text-align:center;"> 6.085 </td>
  </tr>
  <tr>
   <td style="text-align:center;"> ses &amp; sector </td>
   <td style="text-align:center;"> 1.920 </td>
   <td style="text-align:center;"> 6.086 </td>
   <td style="text-align:center;"> 1.903 </td>
   <td style="text-align:center;"> 6.086 </td>
  </tr>
  <tr>
   <td style="text-align:center;"> ses, size &amp; sector </td>
   <td style="text-align:center;"> 1.907 </td>
   <td style="text-align:center;"> 6.086 </td>
   <td style="text-align:center;"> 1.883 </td>
   <td style="text-align:center;"> 6.085 </td>
  </tr>
  <tr>
   <td style="text-align:center;"> ses, size &amp; sector  <br> &amp; size*sector </td>
   <td style="text-align:center;"> 1.887 </td>
   <td style="text-align:center;"> 6.086 </td>
   <td style="text-align:center;"> 1.854 </td>
   <td style="text-align:center;"> 6.086 </td>
  </tr>
</tbody>
</table>

$\hat\sigma_e$ 幾乎在所有模型的估計中都保持不變。因爲我們在固定效應中增加的共變量在學校層面 (level 2) 都是一樣的。也就是說對於同一學校的學生，新增的共變量是一模一樣沒有變化的，所以在個人水平 (level 1) 的隨機效應幾乎不會發生變化。且注意到 “ML” 極大似然法估計的隨機效應標準差比 “REML” 限制性極大似然估計法給出的結果略小 1% 左右。

### 在混合效應模型的固定效應部分增加學生性別 `female`，和學生是否是少數族裔 `minority` 兩個變量。再觀察 $\hat\sigma_u, \hat\sigma_e$ 是否發生變化？


```{r hierex3-7, echo=TRUE, cache=TRUE}
Fixed_reml <- lmer(mathach ~ ses + factor(sector) + c_size + factor(female) + factor(minority) + (1 | schoolid), data = hsb_selected, REML = TRUE)
summary(Fixed_reml)

Fixed_ml <- lmer(mathach ~ ses + factor(sector) + c_size + factor(female) + factor(minority) + (1 | schoolid), data = hsb_selected, REML = FALSE)
summary(Fixed_ml)
```

混合效應模型的固定效應部分增加了學生性別，以及是否是少數族裔以後，“ML/REML” 估計的 $\hat\sigma_u, \hat\sigma_e$ 均發生了顯著變化。因爲它們在個人水平都不一樣 (level 1, within group random residuals)。

### 檢查學生性別和族裔是否和學校是否是天主教會學校有關係，先作分類型數據的分佈表格，然後把它們各自與 `sector` 的交互作用項加入混合效應模型中的固定效應部分，記錄下此時的 $\hat\sigma_u, \hat\sigma_e$


```{r hierex3-8, echo=TRUE, cache=TRUE}
# Only minority is associated with sector. There are more pupils from
# ethnic minorities attending catholic schools
with(hsb_selected, tabpct( sector, minority, graph = FALSE))
with(hsb_selected, tabpct( sector, female, graph = FALSE))


## there was no significant interaction between female sex and sector so
## this is deleted from the final model
Fixed_reml <- lmer(mathach ~ ses + factor(sector)*factor(female)  + c_size + factor(minority) + (1 | schoolid), data = hsb_selected, REML = TRUE)
summary(Fixed_reml)

## There is an interaction between minority and sector
Fixed_reml <- lmer(mathach ~ ses + factor(sector)*factor(minority)  + c_size + factor(female) + (1 | schoolid), data = hsb_selected, REML = TRUE)
summary(Fixed_reml)
```

數據顯示，少數族裔更多地選擇天主教會學校學習。學生性別則與是否是天主教會學校之間沒有顯著的關係。少數族裔和教會學校之間的交互作用同時也被發現具有統計學意義。

### 對上面最後一個模型進行殘差分析和模型的診斷。



```{r hierex3-9, echo=TRUE, cache=TRUE}
#fit <- lmer(mathach ~ ses + factor(sector)*factor(minority) + c_size + 
#              factor(female) + (1| schoolid), data=hsb_selected)
#summary(fit)
Fixed_reml <- lme(fixed = mathach ~ ses + factor(sector)*factor(minority)  + c_size + factor(female),  random = ~ 1 | schoolid, data = hsb_selected, method = "REML")
summary(Fixed_reml)

# number of students in each school
n_pupil <- hsb_selected %>% count(schoolid, sort = TRUE)
hsb <- merge(hsb, n_pupil, by = "schoolid")  


hsb <- hsb %>%
  mutate(# extract the random effect (EB) residuals (at school level)
         uhat_eb = ranef(Fixed_reml)$`(Intercept)`, 
         # number of students in each school
         # npupil = count(hsb_selected$schoolid)[2]$freq, 
         # shrinkage factor = sigma_u^2/(sigma_u^2+sigma_e^2/n_j)
         R = 1.474^2/(1.474^2 + (5.981^2)/n),
         # Empirical Bayes prediction of variance of uhat
         var_eb = R*1.474^2, 
         # standardize the uhat
         uhat_st = uhat_eb/sqrt(var_eb))

# extract the standardized random residuals (at pupil level)
hsb_selected$ehat <- residuals(Fixed_reml, level = 1, type = "normalized")
```

```{r level2-residuals, cache=TRUE, echo=TRUE, fig.height=5.5, fig.width=11, fig.cap='Histogram and Q-Q plot of cluster (school) level standardized residuals for the intercept', fig.align='center', out.width='80%', message=FALSE, warning=FALSE}
par(mfrow=c(1,2))
hist(hsb$uhat_st, freq = FALSE, breaks = 12, col='lightblue')
qqnorm(hsb$uhat_st, ylab = "Standardized level 2 (school) residuals"); qqline(hsb$uhat_st, col=2)
```
```{r level1-residuals, cache=TRUE, echo=TRUE, fig.height=5.5, fig.width=11, fig.cap='Histogram and Q-Q plot of individual (pupil) level standardized residuals for the intercept', fig.align='center', out.width='80%', message=FALSE, warning=FALSE}
par(mfrow=c(1,2))
hist(hsb_selected$ehat, freq = FALSE, breaks = 38, col='lightblue')
qqnorm(hsb_selected$ehat,  ylab = "Standardized level 1 (pupil) residuals"); qqline(hsb_selected$ehat, col=2)
```

### 通過剛剛所求的隨機效應方差的殘差，確認哪個學校存在相對極端的值。

```{r hierex3-10, echo=TRUE, cache=TRUE}
# summ(hsb$uhat_st, graph = FALSE)
hsb %>% 
  summarise(n = n(),
            mean_uhatst = mean(uhat_st),
            sd_uhatst = sd(uhat_st),
            min_uhatst = min(uhat_st),
            max_uhatst = max(uhat_st))
hsb[with(hsb, which(uhat_st > 2.5)),  c(7, 5, 6, 12)]
hsb[with(hsb, which(uhat_st < -2.5)), c(7, 5, 6, 12)]
```

所以，此處可以看出，隨機效應殘差下提示的隨機效應標準差可能比較極端的有上面這三所規模較小的學校。其中一所是天主教會學校，另外兩所是非天主教會學校。

### 計算學校水平的 SES 平均值，以及每個學生自己和所在學校均值之間的差值大小。分別擬合兩個不同的混合效應模型，一個只用 `SES`，另一個換做使用新計算的組均值和組內均差。

```{r hierex3-11, echo=TRUE, cache=TRUE}
Mean_ses_math <- ddply(hsb_selected,~schoolid,summarise,mean_ses=mean(ses),mean_math=mean(mathach))


hsb_selected$dif_ses <- NA
for (i in Mean_ses_math$schoolid) {
hsb_selected$dif_ses[which(hsb_selected$schoolid == i)] <-  hsb_selected$ses[which(hsb_selected$schoolid == i)] - 
  Mean_ses_math$mean_ses[which(Mean_ses_math$schoolid == i)]
}

hsb_selected <- hsb_selected %>%
  mutate(mean_ses = ses - dif_ses)

## total simple model with ses only 
Simple_reml <- lmer(mathach ~ ses + (1 | schoolid), data = hsb_selected, REML = TRUE)
summary(Simple_reml)

## fit the extended model within and between effect separated
Extend_reml <- lmer(mathach ~ dif_ses + mean_ses + (1 | schoolid), data = hsb_selected, REML = TRUE)
## the between schools effect (5.87) seems much larger than the within school effect (2.19) 
summary(Extend_reml)

## We find strong evidence to support that the second model gives a better fit to the data
mod2<- update(Extend_reml, . ~ . - dif_ses - mean_ses)
anova(Extend_reml, mod2)
```
