


### 數據

1. High-School-and-Beyond 數據 <br> 本數據來自1982年美國國家教育統計中心 (National Center for Education Statistics, NCES) 對美國公立學校和天主教會學校的一項普查。曾經在 Hierarchical Linear Model [@Raudenbush2002] 一書中作爲範例使用。其數據的變量名和各自含義如下：

```
minority           indicatory of student ethinicity (1 = minority, 0 = other)
female             pupil's gender
ses                standardized socio-economic status score
mathach            measure of mathematics achievement
size               school's total number of pupils
sector             school's sector: 1 = catholic, 0 = not catholic
schoolid           school identifier
```

2. PEFR 數據 <br> 數據本身是 17 名研究對象用兩種不同的測量方法測量兩次每個人的最大呼氣流速 (peak-expiratory-flow rate, PEFR)。最早在1986年的柳葉刀雜誌發表 [@Bland1986]。兩種測量法的名稱分別是 "Standard Wright" 和 "Mini Wright" peak flow meter。變量名和個字含義如下：


```
id                 participant identifier
wp1                standard wright measure at 1st occasion
wp2                standard wright measure at 2nd occasion
wm1                mini wright measure at 1st occasion
wm2                mini wright measure at 2nd occasion
```

### 問題

### 將 High-School-and-Beyond 數據導入 R 中，熟悉數據結構及內容，特別要注意觀察每個學校的學生特徵。


```{r hierex1-1, cache=TRUE}
hsb_selected <- read_dta("../backupfiles/hsb_selected.dta")
length(unique(hsb_selected$schoolid)) ## number of school = 160
## create a subset data with only the first observation of each school
hsb <- hsb_selected[!duplicated(hsb_selected$schoolid), ]

## about 44 % of the schools are Catholic schools
with(hsb, tab1(sector, graph = FALSE, decimal = 2))

## among all the pupils, about 53% are females
with(hsb_selected, tab1(female, graph = FALSE, decimal = 2))

## among all the pupils, about 27.5% are from ethnic minorities
with(hsb_selected, tab1(minority, graph = FALSE, decimal = 2))
```

### 爲了簡便起見，接下來的分析只節選數據中前五所學校 188 名學生的數學成績，和 SES。分別計算每所學校的數學成績,及 SES 的平均值。


```{r hierex1-2, cache=TRUE}
hsb5 <- subset(hsb_selected, schoolid < 1320)
Mean_ses_math <- ddply(hsb5,~schoolid,summarise,mean_ses=mean(ses),mean_math=mean(mathach))
## the mean SES score ranges from -0.4255 to +0.5280
## the mean Maths score ranges from 7.636 to 16.255
Mean_ses_math
```

### 先無視掉學校這一分層變量，把所有學生看作是相互獨立的，擬合總體的 SES 和數學成績的線性迴歸 **(Total regression model)**。把該總體模型的預測值提取並存儲在數據庫中。

```{r mathses, cache=TRUE, echo=TRUE, fig.asp=.7, fig.width=8, fig.cap='Scatter plot of SES and math achievements among all pupils from first 5 schools, assuming that they are all independent', fig.align='center', out.width='80%', message=FALSE, warning=FALSE}
## plot the scatter of mathach and ses among these 5 schools

ggplot(hsb5, aes(x = ses, y = mathach)) + geom_point() +
  theme_bw() +
  theme(axis.text = element_text(size = 15),
  axis.text.x = element_text(size = 15),
  axis.text.y = element_text(size = 15)) +
  labs(x = "SES", y = "Math achievement")  +
  xlim(-2.05, 2.05)+
  ylim(-10, 30) +
  theme(axis.title = element_text(size = 17), axis.text = element_text(size = 8))
```


```{r hierex1-3, cache = TRUE}
Total_reg <- lm(mathach ~ ses, data = hsb5)
## the total regression model gives an estimated regression coefficient for the SES
## of each pupil equal to 3.31 (SE=0.66)
summary(Total_reg)
hsb5$Pred_T <- Total_reg$fitted.values # save the fitted values to the dataset
```

### 用各個學校 SES 和數學成績的均值擬合一個學校間的線性迴歸模型 **(between regression model)**。

```{r hierex1-4, cache=TRUE}
Btw_reg <- lm(mean_math ~ mean_ses, data = Mean_ses_math)
## the regression model for the school level variables (between model) gives
## an estimated regression coefficient of 7.29 (SE=1.41)
summary(Btw_reg)
Mean_ses_math$Pred_B <- Btw_reg$fitted.values # save the fitted values to the dataset
```

### 分別對每個學校內的學生進行 SES 和數學成績擬合線性迴歸模型。

```{r hierex1-5, cache=TRUE}
Within_schl1 <- lm(mathach ~ ses, data = hsb5[hsb5$schoolid == 1224,])
Within_schl2 <- lm(mathach ~ ses, data = hsb5[hsb5$schoolid == 1288,])
Within_schl3 <- lm(mathach ~ ses, data = hsb5[hsb5$schoolid == 1296,])
Within_schl4 <- lm(mathach ~ ses, data = hsb5[hsb5$schoolid == 1308,])
Within_schl5 <- lm(mathach ~ ses, data = hsb5[hsb5$schoolid == 1317,])
# the within school regressions gives estimated slopes which have a mean of 1.65
# and which ranges between 0.126 and 3.255
summary(c(Within_schl1$coefficients[2], Within_schl2$coefficients[2],
      Within_schl3$coefficients[2], Within_schl4$coefficients[2],
      Within_schl5$coefficients[2]))

# the SEs ranging between 1.21 and 3.00
summary(c(summary(Within_schl1)$coefficients[4],
          summary(Within_schl2)$coefficients[4],
          summary(Within_schl3)$coefficients[4],
          summary(Within_schl4)$coefficients[4],
          summary(Within_schl5)$coefficients[4]))

hsb5$Pred_W <- c(Within_schl1$fitted.values, Within_schl2$fitted.values,
      Within_schl3$fitted.values, Within_schl4$fitted.values,
      Within_schl5$fitted.values) ## save the predicted value into the dataset
```

### 比較三種模型計算的數學成績的擬合值，他們一致？還是有所不同？爲什麼會有不同？

- 總體模型 (Total regression model) 實際上無視了學生的性別，種族等可能帶來的混雜效果；
- 學校間模型 (Between model) 估計的實際上是**SES均值**每增加一個單位，與之對應的**數學平均成績**的改變量，**這個模型絕對不可用與評估個人的 SES 與數學成績之間的關係**；
- 學校內模型 (Within model) 擬合的 SES 與數學成績之間的關係變得十分地不精確 (SEs are fairly large)，變化幅度也很大。


### 把三種模型的數學成績擬合值散點圖繪製在同一張圖內。


```{r mathses-3models, cache=TRUE, echo=TRUE, fig.height=6.5, fig.width=8, fig.cap='High-school-and-beyond data: Predicted values by Total, Between, and Within regression models', fig.align='center', out.width='80%', message=FALSE, warning=FALSE}

Mean <- Mean_ses_math[, 1:3]
names(Mean) <- c("schoolid", "ses", "Pred_W")


ggplot(hsb5, aes(x = ses, y = Pred_W, group = schoolid)) +
  geom_line(linetype = 2, size = 1) +
  geom_abline(intercept = Total_reg$coefficients[1], slope = Total_reg$coefficients[2],
               colour = "dark blue") +
  geom_abline(intercept = Btw_reg$coefficients[1], slope = Btw_reg$coefficients[2],
               colour = "red") +
  geom_point(data = Mean, shape = 17, size = 4, colour = "Red") +
  theme_bw() +
  theme(axis.text = element_text(size = 15),
  axis.text.x = element_text(size = 15),
  axis.text.y = element_text(size = 15)) +
  labs(x = "SES", y = "Fitted regression lines (Maths achievement)")  +
  xlim(-2.05, 2.05)+
  ylim(5, 20) +
  theme(axis.title = element_text(size = 17), axis.text = element_text(size = 8)) + 
  theme(plot.caption = element_text(size = 12,
  hjust = 0)) + labs(caption = "Black dash line: Within regression model;
Blue solid line: Total regression model;
Red solid line: Between regression model;
Red triangle: School mean values")
```

### 用這 5 個學校的數據擬合一個固定效應線性迴歸模型


```{r hierex1-8, cache=TRUE}
Fixed_reg <- lm(mathach ~ ses + factor(schoolid), data = hsb5)

## Fitting a fixed effect model to these data is equivalent to forcing
## a common slope onto the five within regression models. It gives an
## estimated slope of 1.789 (SE=0.76), close to their average of 1.64799.
## Note that controlling for female, minority, and sector but not for
## schoolid leads to roughly the same estimate (slope = 1.68, SE=0.75)

summary(Fixed_reg)
summary(lm(mathach ~ ses + female + minority + sector, data = hsb5))
```

### 讀入 PEFR 數據。

```{r hierex1-9, cache=TRUE}
pefr <- read_dta("../backupfiles/pefr.dta")
# the data are in wide format
pefr

# transform data into long format
pefr_long <- pefr %>%
  gather(key, value, -id) %>%
  separate(key, into = c("measurement", "occasion"), sep = 2) %>%
  arrange(id, occasion) %>%
  spread(measurement, value)
pefr_long
```

```{r tworecordings, cache=TRUE, echo=TRUE, fig.height=6, fig.width=9, fig.cap='Two recordings of PEFR taken with the standard Wright meter', fig.align='center', out.width='80%', message=FALSE, warning=FALSE}

## figure shows slightly closer agreement between the repeated measures of standard Wright,
## than between those of Mini Wright

ggplot(pefr_long, aes(x = id, y = wp, fill = occasion)) +
  geom_point(size = 4, shape = 21) +
  geom_hline(yintercept = mean(pefr_long$wp), colour = "red") +
  theme_bw() +
  scale_x_continuous(breaks = 1:17)+
  theme(axis.text = element_text(size = 15),
  axis.text.x = element_text(size = 15),
  axis.text.y = element_text(size = 15)) +
  labs(x = "Subject ID", y = "W Measurements")  +
  theme(axis.title = element_text(size = 17), axis.text = element_text(size = 8))+ 
  theme(legend.text = element_text(size = 19), 
  legend.title = element_text(size = 19))
```

### 求每個患者的 `wp` 兩次測量平均值

```{r hierex1-11, cache=TRUE}
# the means range from 171.5 to 644.5
pefr_long %>% 
  group_by(id) %>% 
  summarise(mean_wp = mean(wp))
```

### 在 R 裏先用 ANOVA 分析個人的 `wp` 變異。再用 `lme4::lmer` 擬合用 `id` 作隨機效應的混合效應模型。確認後者報告的 `Std.Dev for id effect` 其實可以用 ANOVA 結果的 $\sqrt{\frac{\text{MMS-MSE}}{n}}$ (n 是每個個體重複測量值的個數)。

```{r hierex1-12, cache=TRUE, message=FALSE}
with(pefr_long, anova(lm(wp~factor(id))))

#library(lme4)
( fit <- lmer(wp ~ (1|id), data=pefr_long) )

sqrt((27600 - 234)/2)
```

### 擬合結果變量爲 `wp`，解釋變量爲 `id` 的簡單線性迴歸模型。用數學表達式描述這個模型。


```{r hierex1-13, cache=TRUE, message=FALSE}
Reg <- lm(wp ~ factor(id), data = pefr_long)

# The fixed effect regression model leads to the same ANOVA
# table. To the same estimate of the residual SD = (15.307)
# However, it does not give an estimate of the "SD of id effect"
# Instead it gives estimates of mean PEFR for participant number 1
# = 492 and estimates of the difference in means from him/her
# for all the other 16 pariticipants
anova(Reg)
summary(Reg)
```

上面的模型用數學表達式來描述就是：

$$
\begin{aligned}
Y_{ij} & = \alpha_1 + \delta_i + \varepsilon_{ij} \\
\text{Where } \delta_j & = \alpha_j - \alpha_1 \\
\text{and } \delta_1   & = 0
\end{aligned}
$$

### 將 `wp` 中心化之後，重新擬合相同的模型，把截距去除掉。寫下這個模型的數學表達式。


```{r hierex1-14, cache=TRUE, message=FALSE}
Reg1 <- lm((wp - mean(wp)) ~ 0 + factor(id), data = pefr_long)

# it leads to the same ANOVA table again, same residual SD
anova(Reg1)
summary(Reg1)
```


上面的模型用數學表達式來描述就是：

$$
\begin{aligned}
Y_{ij} - \mu & = \gamma_j + \varepsilon_{ij} \\
      Y_{ij} & = \mu +  \gamma_j + \varepsilon_{ij} \\
\text{Where } \mu & \text{ is the overall mean} \\
\text{and } \sum_{j=1}^J\gamma_j & = 0\\
\end{aligned}
$$

### 計算這些迴歸係數 (其實是不同羣之間的隨機截距) 的均值和標準差。


```{r hierex1-15, cache=TRUE, message=FALSE}
# the individual level intercepts have mean zero and SD = 117.47, larger than the estimated
# Std.Dev for id effect.
Reg1$coefficients

mean(Reg1$coefficients)
sd(Reg1$coefficients)
```