# (PART) 廣義線性迴歸模型 Generalised Linear Regression {-}

# 重要概念複習

> There are no routine statistical questions, only questionable statistical routines.
> ~ Sir David Cox

```{block2, note-thankChrisFrost, type='rmdnote'}
The Generalised Linear Regression lectures were orgainised and taught by Professor [Chris Frost](https://www.lshtm.ac.uk/aboutus/people/frost.chris).
```




## 概率論學派統計推斷要點複習

```{r Session01, child = '09-GLM/Session01.Rmd'}
```


## GLM-Practical 01

```{r Practical01, child = '09-GLM/Practical01.Rmd'}

```


# 廣義線性迴歸入門

```{r Session02, child = '09-GLM/Session02.Rmd'}

```


## GLM-Practical 02


```{r Practical02, child = '09-GLM/Practical02.Rmd'}

```


# 二項分佈數據的廣義線性迴歸模型 logistic regression model

```{r Session03, child = '09-GLM/Session03.Rmd'}

```


## GLM-Practical 03

```{r Practical03, child = '09-GLM/Practical03.Rmd'}

```


# 模型比較和擬合優度

```{r Session04, child = '09-GLM/Session04.Rmd'}

```


## GLM Practical 04


```{r Practical04, child = '09-GLM/Practical04.Rmd'}

```


# 計數型因變量 Count outcomes 


```{r Session05, child = '09-GLM/Session05.Rmd'}

```



## GLM Practical 05


```{r Practical05, child = '09-GLM/Practical05.Rmd'}

```


# 率的廣義線性迴歸 Poisson GLM for rates


```{r Session06, child = '09-GLM/Session06.Rmd'}

```


## GLM Practical 06


```{r Practical06, child = '09-GLM/Practical06.Rmd'}

```



# 混雜的調整，交互作用，和模型的可壓縮性



```{r Session07, child = '09-GLM/Session07.Rmd'}

```



## GLM Practical 07

```{r Practical07, child = '09-GLM/Practical07.Rmd'}

```


# 流行病學中的邏輯迴歸

```{r Session08, child = '09-GLM/Session08.Rmd'}

```

## GLM Practical 08


```{r Practical08, child = '09-GLM/Practical08.Rmd'}

```



# 分析策略

```{r Session09, child = '09-GLM/Session09.Rmd'}

```



# 檢查你的模型 Model Checking - GLM

```{r Session10, child = '09-GLM/Session10.Rmd'}

```


## Practical 10

```{r Practical10, child = '09-GLM/Practical10.Rmd'}

```




# 評價模型的表現 Assessing model performance

```{r Session11, child = '09-GLM/Session11.Rmd'}

```



# 配對實驗數據的分析法


```{r Session12, child = '09-GLM/Session12.Rmd'}

```


# 條件邏輯迴歸 Conditional logistic regression

```{r Session13, child = '09-GLM/Session13.Rmd'}

```



# 多項邏輯回歸 Multinomial Logistic Regression

```{r Session14, child = '09-GLM/Session14.Rmd'}

```



# 順序邏輯回歸 Ordinal Logistic Regression


```{r Session14, child = '09-GLM/Session15.Rmd'}

```
