# (PART) 等級線性迴歸模型 analysis of hierarchical and other dependent data {-}


# 相互依賴數據及簡單的應對方案




## 相互依賴的數據

線性回歸模型，廣義線性回歸模型，他們背後都有一個十分十分**十分重要的假設--數據的相互獨立性**。這個前提假設常常會被違反，因爲數據與數據之間在背後常常會有有所關聯，也許是已知的，也許是未知的因素讓某些數據顯得更加接近彼此。這個章節，主要的內容就是舉例說明分層數據在日常生活中的常見性，以及處理這個非獨立性質的必要性。

- 圖 \@ref(fig:Hier01-1) 展示的箱式圖顯示的是六個不同醫院對各自 12 名患者收縮其血壓測量的結果。如果把醫院看做一個單位，取院內患者的平均值，那麼六所醫院的血壓均值最大爲 135.7 mmHg，最小是 117.7 mmHg，六所醫院測量的血壓總體均值爲 125.6 mmHg。

```{r Hier01-1, echo=FALSE, fig.height=6, fig.width=7, fig.cap='Box and whiskers plot of measured SBP in patients from six hospitals', fig.align='center', out.width='90%', cache=TRUE}
Bp <- read_dta("backupfiles/bp.dta")

Bp$hosp <- as.factor(Bp$hosp)
with(Bp, boxplot(bp ~ hosp, xlab = "Hospital No.", ylab = "Systolic blood pressure (mmHg)"))
```


- 圖 \@ref(fig:Hier01-2) 展示的是對 17 名患者使用兩種不同的測量方法測量的最大呼吸速率 (peak-expiratory-flow rate, PEFR)。兩種方法又測量了兩次，途中展示的是其中一種測量方法前後兩次測量結果的散點圖。



```{r Hier01-2, cache=TRUE, echo=FALSE, fig.height=6, fig.width=9, fig.cap='Two recordings of PEFR taken with the Mini Wright meter', fig.align='center', out.width='80%', message=FALSE, warning=FALSE}

pefr <- read_dta("backupfiles/pefr.dta")
# the data are in wide format


# transform data into long format
pefr_long <- pefr %>%
  gather(key, value, -id) %>%
  separate(key, into = c("measurement", "occasion"), sep = 2) %>%
  arrange(id, occasion) %>%
  spread(measurement, value)
## figure shows slightly closer agreement between the repeated measures of standard Wright,
## than between those of Mini Wright

ggplot(pefr_long, aes(x = id, y = wm, fill = occasion)) +
  geom_point(size = 4, shape = 21) +
  geom_hline(yintercept = mean(pefr_long$wm), colour = "red") +
  theme_bw() +
  scale_x_continuous(breaks = 1:17)+
  theme(axis.text = element_text(size = 15),
  axis.text.x = element_text(size = 15),
  axis.text.y = element_text(size = 15)) +
  labs(x = "Subject ID", y = "MW Measurements")  +
  theme(axis.title = element_text(size = 17), axis.text = element_text(size = 8),
        axis.line = element_line(colour = "black"),
    panel.border = element_blank(),
    panel.background = element_blank()) + theme(legend.position = "bottom", legend.direction = "horizontal") + theme(legend.text = element_text(size = 19), 
  legend.title = element_text(size = 19))
```

- 圖 \@ref(fig:Hier01-3) 展示的來自全英 65 所學校的 4059 名學生入學前閱讀水平測試成績 (LRT) 和畢業是 GCSE 考試成績之間的散點圖關系，無視了學校這個變量。而是把每個學生看成相互獨立的個體。但是當我們隨機選取四所學校，看它們各自的學生的成績表現 圖 \@ref(fig:Hier01-4)。很顯然，之前忽視了學校這一層級的變量是不恰當的，因爲不同學校學生的入學前和畢業時成績之間的相關性很明顯存在不同的模式 (四所學校的回歸線各自的截距和斜率各不相同)。

```{r Hier01-3, cache=TRUE, echo=FALSE, fig.height=6, fig.width=9, fig.cap='GCSE by LRT in all 65 schools', fig.align='center', out.width='80%', message=FALSE, warning=FALSE}
gcse_selected <- read_dta("backupfiles/gcse_selected.dta")
ggthemr('fresh')

ggplot(gcse_selected, aes(x = lrt, y = gcse)) + geom_point(size = 2.5) + 
  geom_smooth(method = "lm", se = FALSE) +
  xlim(-40, 40) +
  theme(axis.text = element_text(size = 15),
  axis.text.x = element_text(size = 15),
  axis.text.y = element_text(size = 15)) +
  labs(x = "LRT", y = "GCSE score")
```

```{r Hier01-4, cache=TRUE, echo=FALSE, fig.height=6, fig.width=9, fig.cap='GCSE by LRT in four randomly selected schools', fig.align='center', out.width='80%', message=FALSE, warning=FALSE}
ggthemr('fresh')

p <- ggplot(gcse_selected[gcse_selected$school %in% c(2, 7, 40, 53), ], aes(x = lrt, gcse)) + 
  geom_point(size = 2.5) +
    geom_smooth(method = "lm", se = FALSE) +
  theme(axis.text = element_text(size = 15),
  axis.text.x = element_text(size = 15),
  axis.text.y = element_text(size = 15)) +
  labs(x = "LRT", y = "GCSE score")
p + facet_wrap( ~ school, ncol=2)+ 
  theme(strip.text = element_text(face = "bold", size = rel(1.5)))
```


- 另一個特別好的例子展示在圖 \@ref(fig:Hier01-5) 中，是關於同一個母親的不同孩子的出生體重的數據。一個母親可以有多個孩子，每個母親的孩子之間的出生體重很明顯無法看作相互獨立。途中展示的的是，3300 名生了兩個孩子的母親他們出生體重的散點圖。同一個母親的小孩用線相連。顯然，同一個母親生的孩子，其出生體重比不同母親的孩子出生體重差距更小，更接近彼此，因爲他們來自同一個母親。可以想象，一個母親如果身高高大，那麼她的孩子們可能都傾向於有比較高的出生體重。所以同一個母親的孩子之間體重是有相關關系的 (within correlation)。


```{r Hier01-5, cache=TRUE, echo=FALSE, fig.height=6, fig.width=9, fig.cap='Birthweight of siblings by maternal identifier', fig.align='center', out.width='80%', message=FALSE, warning=FALSE}
siblings <- read_dta("backupfiles/siblings.dta")
subSiblings <- siblings[(siblings$momid > 80000)&(siblings$momid < 95000)&(siblings$idx %in% c(1,2)), ]
subSiblings$idx <- factor(subSiblings$idx)
subSiblings_w <- subset(subSiblings, select = c("momid", "idx", "birwt"))

subSiblings_w <- spread(subSiblings_w, key = idx, value = birwt)
ggthemr('fresh')


ggplot(subSiblings, aes(x = momid, y = birwt, fill = idx)) + 
 geom_point(size = 4, shape = 21) + 
#geom_segment(aes(x = momid, y = `1`, xend = momid, yend = `2`, colour = "segment"), data = subSiblings_w) + 
 geom_line(aes(group = momid), lty = 1) + 
   theme(axis.text = element_text(size = 15),
  axis.text.x = element_text(size = 15),
  axis.text.y = element_text(size = 15)) +
  labs(x = "Mother ID", y = "Birthweight (g)")  +
  theme(axis.title = element_text(size = 17), axis.text = element_text(size = 8),
        axis.line = element_line(colour = "black"),
    panel.border = element_blank(),
    panel.background = element_blank()) + 
  theme(legend.position = "bottom", legend.direction = "horizontal") + theme(legend.text = element_text(size = 19),   legend.title = element_text(size = 19)) + theme(plot.subtitle = element_text(vjust = 1), 
  plot.caption = element_text(vjust = 1)) +labs(fill = "Child number") + 
  scale_fill_discrete(labels = c("1st Child", "2nd Child"))
```


- 最後一個用於本章節的實例是，一項研究亞洲兒童生長狀況的調查分別記錄了 198 個數據點，68 個兒童在 0 到 3 歲之間的四個年齡點的體重數據。圖 \@ref(fig:Hier01-6) 展示的就是這個典型的隨訪數據的個人生長曲線。且途中每個人的生長軌跡提示，男孩子的生長過程可能可能相互之間體重差異顯得較女孩子來得大。如果，我們用每個兒童自己的數據，給每個兒童擬合各自的回歸線，數據顯然不足。

```{r  Hier01-6, cache=TRUE, echo=FALSE, fig.height=6, fig.width=9, fig.cap='Growth profiles of boys and girls in the Asian growth data', fig.align='center', out.width='80%', message=FALSE, warning=FALSE}
growth <- read_dta("backupfiles/asian.dta")
growth <- growth %>%
  mutate(gender = factor(gender, labels= c("Boys", "Girls")))

ggthemr('fresh')

G <- ggplot(growth, aes(x = age, y = weight)) + 
 geom_line(aes(group = id), lty = 1) + 
   theme(axis.text = element_text(size = 15),
  axis.text.x = element_text(size = 15),
  axis.text.y = element_text(size = 15)) +
  labs(x = "Age (years)", y = "Weight (Kg)")  +
  theme(axis.title = element_text(size = 17), axis.text = element_text(size = 8),
        axis.line = element_line(colour = "black"),
    panel.border = element_blank(),
    panel.background = element_blank()) + 
  theme(legend.position = "bottom", legend.direction = "horizontal") + theme(legend.text = element_text(size = 19),   legend.title = element_text(size = 19)) + theme(plot.subtitle = element_text(vjust = 1), 
  plot.caption = element_text(vjust = 1)) +labs(fill = "Child number") + 
  scale_fill_discrete(labels = c("1st Child", "2nd Child"))
G + facet_grid(. ~ gender) + 
  theme(strip.text = element_text(face = "bold", size = rel(1.5)))
```




## 依賴性的來源在哪裏

## 數據有依賴性導致的結果

## 依賴數據的簡單處理手法

## 簡單線性迴歸複習

## 練習題

### 數據

1. High-School-and-Beyond 數據 <br> 本數據來自1982年美國國家教育統計中心 (National Center for Education Statistics, NCES) 對美國公立學校和天主教會學校的一項普查。曾經在 Hierarchical Linear Model [@Raudenbush2002] 一書中作爲範例使用。其數據的變量名和各自含義如下：

```
minority           indicatory of student ethinicity (1 = minority, 0 = other)
female             pupil's gender
ses                standardized socio-economic status score
mathach            measure of mathematics achievement
size               school's total number of pupils
sector             school's sector: 1 = catholic, 0 = not catholic
schoolid           school identifier
```

2. PEFR 數據 <br> 數據本身是 17 名研究對象用兩種不同的測量方法測量兩次每個人的最大呼氣流速 (peak-expiratory-flow rate, PEFR)。最早在1986年的柳葉刀雜誌發表 [@Bland1986]。兩種測量法的名稱分別是 "Standard Wright" 和 "Mini Wright" peak flow meter。變量名和個字含義如下：


```
id                 participant identifier
wp1                standard wright measure at 1st occasion
wp2                standard wright measure at 2nd occasion
wm1                mini wright measure at 1st occasion
wm2                mini wright measure at 2nd occasion
```

### 問題

### 將 High-School-and-Beyond 數據導入 R 中，熟悉數據結構及內容，特別要注意觀察每個學校的學生特徵。


```{r hierex1-1, cache=TRUE}
hsb_selected <- read_dta("backupfiles/hsb_selected.dta")
length(unique(hsb_selected$schoolid)) ## number of school = 160
## create a subset data with only the first observation of each school
hsb <- hsb_selected[!duplicated(hsb_selected$schoolid), ]

## about 44 % of the schools are Catholic schools
with(hsb, tab1(sector, graph = FALSE, decimal = 2))

## among all the pupils, about 53% are females
with(hsb_selected, tab1(female, graph = FALSE, decimal = 2))

## among all the pupils, about 27.5% are from ethnic minorities
with(hsb_selected, tab1(minority, graph = FALSE, decimal = 2))
```

### 爲了簡便起見，接下來的分析只節選數據中前五所學校 188 名學生的數學成績，和 SES。分別計算每所學校的數學成績,及 SES 的平均值。


```{r hierex1-2, cache=TRUE}
hsb5 <- subset(hsb_selected, schoolid < 1320)
Mean_ses_math <- ddply(hsb5,~schoolid,summarise,mean_ses=mean(ses),mean_math=mean(mathach))
## the mean SES score ranges from -0.4255 to +0.5280
## the mean Maths score ranges from 7.636 to 16.255
Mean_ses_math
```

### 先無視掉學校這一分層變量，把所有學生看作是相互獨立的，擬合總體的 SES 和數學成績的線性迴歸 (Total regression model)。把該總體模型的預測值提取並存儲在數據庫中。

```{r mathses, cache=TRUE, echo=TRUE, fig.asp=.7, fig.width=8, fig.cap='Scatter plot of SES and math achievements among all pupils from first 5 schools, assuming that they are all independent', fig.align='center', out.width='80%', message=FALSE, warning=FALSE}
## plot the scatter of mathach and ses among these 5 schools

ggplot(hsb5, aes(x = ses, y = mathach)) + geom_point() +
  theme_bw() +
  theme(axis.text = element_text(size = 15),
  axis.text.x = element_text(size = 15),
  axis.text.y = element_text(size = 15)) +
  labs(x = "SES", y = "Math achievement")  +
  xlim(-2.05, 2.05)+
  ylim(-10, 30) +
  theme(axis.title = element_text(size = 17), axis.text = element_text(size = 8))
```


```{r hierex1-3, cache = TRUE}
Total_reg <- lm(mathach ~ ses, data = hsb5)
## the total regression model gives an estimated regression coefficient for the SES
## of each pupil equal to 3.31 (SE=0.66)
summary(Total_reg)
hsb5$Pred_T <- Total_reg$fitted.values # save the fitted values to the dataset
```

### 用各個學校 SES 和數學成績的均值擬合一個學校間的線性迴歸模型 (between regression model)。

```{r hierex1-4, cache=TRUE}
Btw_reg <- lm(mean_math ~ mean_ses, data = Mean_ses_math)
## the regression model for the school level variables (between model) gives
## an estimated regression coefficient of 7.29 (SE=1.41)
summary(Btw_reg)
Mean_ses_math$Pred_B <- Btw_reg$fitted.values # save the fitted values to the dataset
```

### 分別對每個學校內的學生進行 SES 和數學成績擬合線性迴歸模型。

```{r hierex1-5, cache=TRUE}
Within_schl1 <- lm(mathach ~ ses, data = hsb5[hsb5$schoolid == 1224,])
Within_schl2 <- lm(mathach ~ ses, data = hsb5[hsb5$schoolid == 1288,])
Within_schl3 <- lm(mathach ~ ses, data = hsb5[hsb5$schoolid == 1296,])
Within_schl4 <- lm(mathach ~ ses, data = hsb5[hsb5$schoolid == 1308,])
Within_schl5 <- lm(mathach ~ ses, data = hsb5[hsb5$schoolid == 1317,])
# the within school regressions gives estimated slopes which have a mean of 1.65
# and which ranges between 0.126 and 3.255
summary(c(Within_schl1$coefficients[2], Within_schl2$coefficients[2],
      Within_schl3$coefficients[2], Within_schl4$coefficients[2],
      Within_schl5$coefficients[2]))

# the SEs ranging between 1.21 and 3.00
summary(c(summary(Within_schl1)$coefficients[4],
          summary(Within_schl2)$coefficients[4],
          summary(Within_schl3)$coefficients[4],
          summary(Within_schl4)$coefficients[4],
          summary(Within_schl5)$coefficients[4]))

hsb5$Pred_W <- c(Within_schl1$fitted.values, Within_schl2$fitted.values,
      Within_schl3$fitted.values, Within_schl4$fitted.values,
      Within_schl5$fitted.values) ## save the predicted value into the dataset
```

### 比較三種模型計算的數學成績的擬合值，他們一致？還是有所不同？爲什麼會有不同？

- 總體模型 (Total regression model) 實際上無視了學生的性別，種族等可能帶來的混雜效果；
- 學校間模型 (Between model) 估計的實際上是**SES均值**每增加一個單位，與之對應的**數學平均成績**的改變量，**這個模型絕對不可用與評估個人的 SES 與數學成績之間的關係**；
- 學校內模型 (Within model) 擬合的 SES 與數學成績之間的關係變得十分地不精確 (SEs are fairly large)，變化幅度也很大。


### 把三種模型的數學成績擬合值散點圖繪製在同一張圖內。


```{r mathses-3models, cache=TRUE, echo=TRUE, fig.height=6.5, fig.width=8, fig.cap='High-school-and-beyond data: Predicted values by Total, Between, and Within regression models', fig.align='center', out.width='80%', message=FALSE, warning=FALSE}

Mean <- Mean_ses_math[, 1:3]
names(Mean) <- c("schoolid", "ses", "Pred_W")


ggplot(hsb5, aes(x = ses, y = Pred_W, group = schoolid)) +
  geom_line(linetype = 2, size = 1) +
  geom_abline(intercept = Total_reg$coefficients[1], slope = Total_reg$coefficients[2],
               colour = "dark blue") +
  geom_abline(intercept = Btw_reg$coefficients[1], slope = Btw_reg$coefficients[2],
               colour = "red") +
  geom_point(data = Mean, shape = 17, size = 4, colour = "Red") +
  theme_bw() +
  theme(axis.text = element_text(size = 15),
  axis.text.x = element_text(size = 15),
  axis.text.y = element_text(size = 15)) +
  labs(x = "SES", y = "Fitted regression lines (Maths achievement)")  +
  xlim(-2.05, 2.05)+
  ylim(5, 20) +
  theme(axis.title = element_text(size = 17), axis.text = element_text(size = 8)) + 
  theme(plot.caption = element_text(size = 12,
  hjust = 0)) + labs(caption = "Black dash line: Within regression model;
Blue solid line: Total regression model;
Red solid line: Between regression model;
Red triangle: School mean values")
```

### 用這 5 個學校的數據擬合一個固定效應線性迴歸模型


```{r hierex1-8, cache=TRUE}
Fixed_reg <- lm(mathach ~ ses + factor(schoolid), data = hsb5)

## Fitting a fixed effect model to these data is equivalent to forcing
## a common slope onto the five within regression models. It gives an
## estimated slope of 1.789 (SE=0.76), close to their average of 1.64799.
## Note that controlling for female, minority, and sector but not for
## schoolid leads to roughly the same estimate (slope = 1.68, SE=0.75)

summary(Fixed_reg)
summary(lm(mathach ~ ses + female + minority + sector, data = hsb5))
```

### 讀入 PEFR 數據。

```{r hierex1-9, cache=TRUE}
pefr <- read_dta("backupfiles/pefr.dta")
# the data are in wide format
pefr

# transform data into long format
pefr_long <- pefr %>%
  gather(key, value, -id) %>%
  separate(key, into = c("measurement", "occasion"), sep = 2) %>%
  arrange(id, occasion) %>%
  spread(measurement, value)
pefr_long
```

```{r tworecordings, cache=TRUE, echo=TRUE, fig.height=6, fig.width=9, fig.cap='Two recordings of PEFR taken with the standard Wright meter', fig.align='center', out.width='80%', message=FALSE, warning=FALSE}

## figure shows slightly closer agreement between the repeated measures of standard Wright,
## than between those of Mini Wright

ggplot(pefr_long, aes(x = id, y = wp, fill = occasion)) +
  geom_point(size = 4, shape = 21) +
  geom_hline(yintercept = mean(pefr_long$wp), colour = "red") +
  theme_bw() +
  scale_x_continuous(breaks = 1:17)+
  theme(axis.text = element_text(size = 15),
  axis.text.x = element_text(size = 15),
  axis.text.y = element_text(size = 15)) +
  labs(x = "Subject ID", y = "W Measurements")  +
  theme(axis.title = element_text(size = 17), axis.text = element_text(size = 8))+ 
  theme(legend.text = element_text(size = 19), 
  legend.title = element_text(size = 19))
```

### 求每個患者的 `wp` 兩次測量平均值

```{r hierex1-11, cache=TRUE}
# the means range from 171.5 to 644.5

with(pefr_long, summ(wp, by = id, graph = FALSE))
```

### 在 R 裏先用 ANOVA 分析個人的 `wp` 變異。再用 `lme4::lmer` 擬合用 `id` 作隨機效應的混合效應模型。確認後者報告的 `Std.Dev for id effect` 其實可以用 ANOVA 結果的 $\sqrt{\frac{\text{MMS-MSE}}{n}}$ (n 是每個個體重複測量值的個數)。

```{r hierex1-12, cache=TRUE, message=FALSE}
with(pefr_long, anova(lm(wp~factor(id))))

#library(lme4)
( fit <- lmer(wp ~ (1|id), data=pefr_long) )

sqrt((27600 - 234)/2)
```

### 擬合結果變量爲 `wp`，解釋變量爲 `id` 的簡單線性迴歸模型。用數學表達式描述這個模型。


```{r hierex1-13, cache=TRUE, message=FALSE}
Reg <- lm(wp ~ factor(id), data = pefr_long)

# The fixed effect regression model leads to the same ANOVA
# table. To the same estimate of the residual SD = (15.307)
# However, it does not give an estimate of the "SD of id effect"
# Instead it gives estimates of mean PEFR for participant number 1
# = 492 and estimates of the difference in means from him/her
# for all the other 16 pariticipants
anova(Reg)
summary(Reg)
```

上面的模型用數學表達式來描述就是：

$$
\begin{aligned}
Y_{ij} & = \alpha_1 + \delta_i + \varepsilon_{ij} \\
\text{Where } \delta_j & = \alpha_j - \alpha_1 \\
\text{and } \delta_1   & = 0
\end{aligned}
$$

### 將 `wp` 中心化之後，重新擬合相同的模型，把截距去除掉。寫下這個模型的數學表達式。


```{r hierex1-14, cache=TRUE, message=FALSE}
Reg1 <- lm((wp - mean(wp)) ~ 0 + factor(id), data = pefr_long)

# it leads to the same ANOVA table again, same residual SD
anova(Reg1)
summary(Reg1)
```


上面的模型用數學表達式來描述就是：

$$
\begin{aligned}
Y_{ij} - \mu & = \gamma_j + \varepsilon_{ij} \\
      Y_{ij} & = \mu +  \gamma_j + \varepsilon_{ij} \\
\text{Where } \mu & \text{ is the overall mean} \\
\text{and } \sum_{j=1}^J\gamma_j & = 0\\
\end{aligned}
$$

### 計算這些迴歸係數 (其實是不同羣之間的隨機截距) 的均值和標準差。


```{r hierex1-15, cache=TRUE, message=FALSE}
# the individual level intercepts have mean zero and SD = 117.47, larger than the estimated
# Std.Dev for id effect.
Reg1$coefficients
summ(Reg1$coefficients, graph = FALSE)
```


# 隨機截距模型 random intercept model

## 隨機截距模型的定義

## 隨機截距模型的參數估計

## 如何在 R 或 STATA 中進行隨機截距模型的擬合

## 隨機截距模型中的統計推斷

## 練習題

### 數據

1. GHQ 數據 <br> 該數據包含 12 名學生前後兩次回答 General Health Questionnaire (GHQ) 問卷獲得的數據。該問卷用於測量學生的心理壓力，其變量名和含義如下：


```
id        Student identifier
GHQ1      General Health Questionnaire score- 1st occasion
GHQ2      General Health Questionnaire score- 2nd occasion
```

2. Siblings 數據 <br> 該數據是來自一項對 3978 名媽媽關於她們 8604 名孩子的出生體重及健康狀況的問卷調查。該數據的變量名和含義如下：


```
momid     Mother identifier
idx       Baby identifier
mage      Maternal age (years)
meduc     Maternal education
gestat    gestational age (weeks)
birwt     Birth weight (g)
smoke     Maternal smoking (0 = no, 1 = yes)
male      Baby boy (0 = no, 1 = yes)
year      Year of birth
married   Maternal marital status (0 = no, 1 = yes)
hsgrad    Maternal high school education (0 = no, 1 = yes)
black     Maternal race (1 = black, 0 = other)
```


### 讀入 GHQ 數據，探索其內容，該數據是否是平衡數據 (balanced)？計算每名學生的兩次問卷成績平均分。

```{r hierex2-1, cache=TRUE, message=FALSE}
ghq <- read_dta("backupfiles/ghq.dta")
ghq

ghq <- ghq %>%
  mutate(mean = (GHQ1 + GHQ2)/2)

# each student has 2 observations (i.e. n_j = n = 2)
# and therefore the data are balanced.
# the overall mean is 10.167 and its SD is 6.073
with(ghq, summ(mean, graph = FALSE))
```

### 把數據從寬 (wide) 改變成長 (long) 的形式


```{r hierex2-2, cache=TRUE, message=FALSE}

# transform data into long format
ghq_long <- ghq %>%
  gather(key, value, -id, -mean) %>%
  separate(key, into = c("measurement", "occasion"), sep = 3) %>%
  arrange(id, occasion) %>%
  spread(measurement, value)
ghq_long

# after reshaping there are 24 records. the summary statistics are
# overall mean sd and min max
with(ghq_long, summ(GHQ, graph = FALSE))
# between groups mean sd and min
summ(ghq_long[!duplicated(ghq_long$id), ]$mean, graph = FALSE)
# within groups mean sd and min (came from the difference between
# the overall mean and the within difference) observations for
# each group = 2
ghq_long <- ghq_long %>%
  mutate(dif_GHQ = mean(GHQ) - (GHQ - mean))
with(ghq_long, summ(dif_GHQ, graph = FALSE))
```

GHQ 的分佈並不左右對稱。

```{r  histGHQ, cache=TRUE, echo=FALSE, fig.height=5.5, fig.width=7.5, fig.cap='Histogram of GHQ by occasion', fig.align='center', out.width='80%', message=FALSE, warning=FALSE}

ggplot(ghq_long, aes(x = GHQ, ..density.. , fill = occasion)) +
geom_histogram(position = "identity",binwidth= 5.5) + facet_wrap(~occasion) +
theme_bw() +
#  scale_x_continuous(breaks = 1:17)+
  theme(axis.text = element_text(size = 15),
  axis.text.x = element_text(size = 15),
  axis.text.y = element_text(size = 15)) +
  labs(x = "GHQ", y = "Density")  +
  theme(axis.title = element_text(size = 17), axis.text = element_text(size = 8),
        axis.line = element_line(colour = "black"),
    panel.border = element_blank(),
    panel.background = element_blank())
```


### 對數據按照 `id` 分層進行 ANOVA

```{r hierex2-3, cache=TRUE, message=FALSE}
with(ghq_long, anova(lm(GHQ~factor(id))))

#library(lme4)
( fit <- lmer(GHQ ~ (1|id), data=ghq_long) )
```

$\sigma_u, \sigma_e$ 的估計值分別是 5.92 (between)， 1.91 (within)。可以計算層間相關係數 (intra-class correlation) $\hat\lambda = \frac{\sigma^2_u}{\sigma^2_u + \sigma^2_e} = 0.905$。且 $\hat\sigma_u = \sqrt{\frac{73.8 - 3.7}{2}} = 5.92$，和前一次練習一樣地，這個隨機效應的方差，可以通過方差分析表格來直接手動計算 (當且僅當分層數據是**平衡狀態**的)。和前面計算的樣本數據比較，樣本層間標準差是高估了的 (sample between variance = 6.073 > 5.92)，相反樣本層內標準差 (within sd) 則是低估了的 (sample within sd = 1.383 < 1.91)。兩個層內標準差的關係是：

$$
\sqrt{1.383^2\times\frac{23}{12}} = 1.91
$$


### 用 R 裏的 `nlme` 包，使用限制性極大似然法 (restricted maximum likelihood, REML) 擬合截距混合效應模型，比較其結果和前文中隨機效應 ANOVA 的結果

```{r hierex2-4, cache=TRUE, message=FALSE}
summary(nlme::lme(fixed = GHQ ~ 1, random = ~ 1 | id, data = ghq_long, method = "REML"))
```

截距混合效應模型的參數估計和隨機效應 ANOVA 的參數估計是一樣的。

### 用極大似然法 (maximum likelihood, ML) `method = "ML"` 重新擬合前面的混合效應模型，比較結果有什麼不同。


```{r hierex2-5, cache=TRUE, message=FALSE}
#( fit <- lmer(GHQ ~ (1|id), data=ghq_long, REML = FALSE) ) # same but from `lme4` package

summary(lme(fixed = GHQ ~ 1, random = ~ 1 | id, data = ghq_long, method = "ML"))
```

用極大似然法估計的隨機殘差標準差 $\sigma_e$ 和 REML/ANOVA 法估計的相同，但是隨機效應標準差 $\sigma_u$ 略小 5.65 < 5.92。


### 用簡單線性迴歸擬合一個固定效應模型

```{r hierex2-6, cache=TRUE, message=FALSE}
Fixed_reg <- lm(GHQ-mean(GHQ) ~ 0 + factor(id), data = ghq_long)
summary(Fixed_reg)
```

可以看到輸出報告最底段部分 `Residual standard error: 1.91 on 12 degrees of freedom` 就是前文三種不同模型擬合的隨機殘差效應的標準差。在 STATA 裏被叫做 `Root MSE`。

### 計算這些隨機截距的均值和標準差

```{r hierex2-7, cache=TRUE, message=FALSE}
summ(Fixed_reg$coefficients, graph = FALSE)
```

這裏僅僅用固定效應模型時，不同羣截距的均值雖然和用混合效應模型估計的一樣爲零，但是其估計的標準差要大於無論是 REML (5.92) 或者是 ML (5.65) 估計值的大小，其實這裏簡單線性迴歸給出的截距均值，就是本練習一開始讓你計算的樣本均值的標準差 (between group sd)。這是因爲**簡單線性迴歸 (固定效應模型) 忽視了這些不同組的均值的不確定性**。

### 忽略掉所有的分層和解釋變量擬合 `GHQ` 的簡單線性迴歸

```{r hierex2-8, cache=TRUE, message=FALSE}
Fixed_simple <- lm(GHQ ~ 1, data = ghq_long)
summary(Fixed_simple)
```

此時的模型估計的 `Residual standard error: 6.09 on 23 degrees of freedom` 其實就是一開始讓你計算的樣本整體的標準差 (overall sd)


### 用分層的穩健法 (三明治標準誤法) 計算簡單線性迴歸時，截距的標準誤差，和簡單線性迴歸時的結果作比較


```{r hierex2-9, cache=TRUE, message=FALSE}
# sandwich robust method with cluster id

robustReg <- clubSandwich::coef_test(Fixed_simple, vcov = "CR1", cluster = ghq_long$id)

rob.std.err <- robustReg$SE
naive.std.err<-summary(Fixed_simple)$coefficients[,2]
better.table <- cbind("Estimate" = coef(Fixed_simple),
                      "Naive SE" = naive.std.err,
                      "Pr(>|z|)" = 2 * pt(abs(coef(Fixed_simple)/naive.std.err), df=nrow(ghq_long)-2, lower.tail = FALSE),
                      "LL" = coef(Fixed_simple) - 1.96 * naive.std.err,
                      "UL" = coef(Fixed_simple) + 1.96 * naive.std.err,
                      "Robust SE" = rob.std.err,
                      "Pr(>|z|)" = 2 * pt(abs(coef(Fixed_simple)/rob.std.err), df=nrow(ghq_long)-2,
lower.tail = FALSE),
                      "LL" = coef(Fixed_simple) - qt(df=robustReg$df, 0.975) * rob.std.err,
                      "UL" = coef(Fixed_simple) + qt(df=robustReg$df, 0.975) * rob.std.err)
rownames(better.table)<-c("Constant")
better.table
```

### 讀入 `siblings` 數據。先總結嬰兒的出生體重，思考這個數據中嬰兒出生體重之間是否可能存在關聯性？它的來源是哪裏。用這個數據擬合兩個混合效應模型 (ML, REML)，不加入任何解釋變量。


```{r hierex2-10, cache=TRUE, message=FALSE}
siblings <- read_dta("backupfiles/siblings.dta")
Fixed_ml <- lme(fixed = birwt ~ 1, random = ~ 1 | momid, data = siblings, method = "ML")
summary(Fixed_ml)

Fixed_reml <- lme(fixed = birwt ~ 1, random = ~ 1 | momid, data = siblings, method = "REML")
summary(Fixed_reml)
```

由於該數據樣本量足夠大 (混合效應模型中等同於說數據的層數足夠多)


#  隨機截距模型中加入共變量 random intercept model with covariates

## 多重線性迴歸的延伸

## `siblings` 數據中新生兒體重的實例

## 賦值予隨機效應成分

## 混合效應模型的診斷

## 分層階段的協方差

## 層內層間效應估計

## 到底選擇固定還是混合模型？


## 練習題目


### 把 High-school-and-Beyong 數據讀入 R 中。

```{r hierex3-1, cache=TRUE, message=FALSE}
hsb_selected <- read_dta("backupfiles/hsb_selected.dta")
length(unique(hsb_selected$schoolid)) ## number of school = 160
## create a subset data with only the first observation of each school
hsb <- hsb_selected[!duplicated(hsb_selected$schoolid), ]

## about 44 % of the schools are Catholic schools
with(hsb, tab1(sector, graph = FALSE, decimal = 2))

## among all the schools, average school size is 1098
with(hsb, summ(size, graph = FALSE, decimal = 2))


## among all the pupils, about 53% are females
with(hsb_selected, tab1(female, graph = FALSE, decimal = 2))

## among all the pupils, about 27.5% are from ethnic minorities
with(hsb_selected, tab1(minority, graph = FALSE, decimal = 2))
```

### 擬合兩個隨機截距模型 (ML, REML)，結果變量用 `mathach`，解釋變量用 `ses`。觀察結果是否不同。


```{r hierex3-2, cache=TRUE, message=FALSE}
Fixed_reml <- lmer(mathach ~ ses + (1 | schoolid), data = hsb_selected, REML = TRUE)
summary(Fixed_reml)

Fixed_ml <- lmer(mathach ~ ses + (1 | schoolid), data = hsb_selected, REML = FALSE)
summary(Fixed_ml)
```

其實由於樣本量 (層數) 足夠多，兩個隨機截距模型給出的參數估計十分接近。


### 觀察學校類型是否爲天主教學校 `sector` 的分佈，把它加入剛擬合的兩個隨機截距模型，它們估計的隨機效應標準差 $\hat\sigma_u$，和隨機誤差標準差 $\hat\sigma_e$，和之前有什麼不同？ “ML，REML” 的選用對結果有影響嗎？


```{r hierex3-3, cache=TRUE, message=FALSE}
Fixed_reml <- lmer(mathach ~ ses + factor(sector) + (1 | schoolid), data = hsb_selected, REML = TRUE)
summary(Fixed_reml)

Fixed_ml <- lmer(mathach ~ ses + factor(sector) +  (1 | schoolid), data = hsb_selected, REML = FALSE)
summary(Fixed_ml)
```

可以看出，`sector` 變量在學校層面上都是沒有變化的，所以加它進入混合效應的固定部分，只會對隨機效應標準差 (within level/cluster/group error) $\hat\sigma_u$ 的估計造成影響，隨機誤差標準差 $\hat\sigma_e$ 則幾乎不受影響。同樣的 “ML, REML” 兩種方法對結果的影響微乎其微。

### 現在把學校規模 `size` 這一變量加入混合效應模型的固定效應部分，記得先把該變量中心化，並除以 100，會有助於對結果的解釋 (比平均值每增加100名學生)。仔細觀察模型結果中隨機效應標準差和隨機誤差標準殘差的變化。


```{r hierex3-4, cache=TRUE, message=FALSE}
hsb_selected <- hsb_selected %>%
  mutate(c_size = (size - with(hsb, mean(size)))/100)

Fixed_reml <- lmer(mathach ~ ses + factor(sector) + c_size + (1 | schoolid), data = hsb_selected, REML = TRUE)
summary(Fixed_reml)

Fixed_ml <- lmer(mathach ~ ses + factor(sector) + c_size + (1 | schoolid), data = hsb_selected, REML = FALSE)
summary(Fixed_ml)
```

增加了 `size` 進入混合效應模型的固定效應部分，對兩種參數估計方法輸出的結果 $(\hat\sigma_u, \hat\sigma_e)$ 並沒有太大的影響。


### 在模型的固定效應部分增加 `size*sector` 的交互作用項。觀察輸出結果中該交互作用項是否有意義。用什麼檢驗方法判斷這個交互作用項能否幫助模型更加擬合數據？


```{r hierex3-5, cache=TRUE, message=FALSE}
Fixed_reml <- lmer(mathach ~ ses + factor(sector)*c_size + (1 | schoolid), data = hsb_selected, REML = TRUE)
summary(Fixed_reml)

Fixed_ml <- lmer(mathach ~ ses + factor(sector)*c_size + (1 | schoolid), data = hsb_selected, REML = FALSE)
summary(Fixed_ml)
```

在兩個估計方法的報告中，交互作用項均不具有統計學意義。

### 把上面八個模型估計的隨機效應標準差，和隨機誤差標準差總結成表格，它們之間有什麼規律嗎？


```{r hierex3-6, echo=FALSE, cache=TRUE, eval=FALSE}
library(knitr)
library(kableExtra)
dt <- read.csv("backupfiles/hierPractical3tb1.csv", header = T)
names(dt) <- c("Model with", "sigma_u", "sigma_e", "sigma_u", "sigma_e")
kable(dt, "html",  align = "c", caption = "Random effect sd and random residual sd from previous 8 mixed effect models") %>%
  kable_styling(bootstrap_options = c("striped", "bordered"),full_width = F, position = "center") %>%
  add_header_above(c(" " = 1,"REML" = 2, "ML" = 2))
```

<table class="table table-striped table-bordered" style="width: auto !important; margin-left: auto; margin-right: auto;">
<caption>Random effect sd and random residual sd from previous 8 mixed effect models</caption>
 <thead>
<tr>
<th style="border-bottom:hidden" colspan="1"></th>
<th style="text-align:center; border-bottom:hidden; padding-bottom:0; padding-left:3px;padding-right:3px;" colspan="2"><div style="border-bottom: 1px solid #ddd; padding-bottom: 5px;">REML</div></th>
<th style="text-align:center; border-bottom:hidden; padding-bottom:0; padding-left:3px;padding-right:3px;" colspan="2"><div style="border-bottom: 1px solid #ddd; padding-bottom: 5px;">ML</div></th>
</tr>
  <tr>
   <th style="text-align:center;"> Model with </th>
   <th style="text-align:center;"> $\sigma_u$ </th>
   <th style="text-align:center;"> $\sigma_e$ </th>
   <th style="text-align:center;"> $\sigma_u$ </th>
   <th style="text-align:center;"> $\sigma_e$ </th>
  </tr>
 </thead>
<tbody>
  <tr>
   <td style="text-align:center;"> ses </td>
   <td style="text-align:center;"> 2.184 </td>
   <td style="text-align:center;"> 6.085 </td>
   <td style="text-align:center;"> 2.175 </td>
   <td style="text-align:center;"> 6.085 </td>
  </tr>
  <tr>
   <td style="text-align:center;"> ses &amp; sector </td>
   <td style="text-align:center;"> 1.920 </td>
   <td style="text-align:center;"> 6.086 </td>
   <td style="text-align:center;"> 1.903 </td>
   <td style="text-align:center;"> 6.086 </td>
  </tr>
  <tr>
   <td style="text-align:center;"> ses, size &amp; sector </td>
   <td style="text-align:center;"> 1.907 </td>
   <td style="text-align:center;"> 6.086 </td>
   <td style="text-align:center;"> 1.883 </td>
   <td style="text-align:center;"> 6.085 </td>
  </tr>
  <tr>
   <td style="text-align:center;"> ses, size &amp; sector  <br> &amp; size*sector </td>
   <td style="text-align:center;"> 1.887 </td>
   <td style="text-align:center;"> 6.086 </td>
   <td style="text-align:center;"> 1.854 </td>
   <td style="text-align:center;"> 6.086 </td>
  </tr>
</tbody>
</table>

$\hat\sigma_e$ 幾乎在所有模型的估計中都保持不變。因爲我們在固定效應中增加的共變量在學校層面 (level 2) 都是一樣的。也就是說對於同一學校的學生，新增的共變量是一模一樣沒有變化的，所以在個人水平 (level 1) 的隨機效應幾乎不會發生變化。且注意到 “ML” 極大似然法估計的隨機效應標準差比 “REML” 限制性極大似然估計法給出的結果略小 1% 左右。

### 在混合效應模型的固定效應部分增加學生性別 `female`，和學生是否是少數族裔 `minority` 兩個變量。再觀察 $\hat\sigma_u, \hat\sigma_e$ 是否發生變化？


```{r hierex3-7, echo=TRUE, cache=TRUE}
Fixed_reml <- lmer(mathach ~ ses + factor(sector) + c_size + factor(female) + factor(minority) + (1 | schoolid), data = hsb_selected, REML = TRUE)
summary(Fixed_reml)

Fixed_ml <- lmer(mathach ~ ses + factor(sector) + c_size + factor(female) + factor(minority) + (1 | schoolid), data = hsb_selected, REML = FALSE)
summary(Fixed_ml)
```

混合效應模型的固定效應部分增加了學生性別，以及是否是少數族裔以後，“ML/REML” 估計的 $\hat\sigma_u, \hat\sigma_e$ 均發生了顯著變化。因爲它們在個人水平都不一樣 (level 1, within group random residuals)。

### 檢查學生性別和族裔是否和學校是否是天主教會學校有關係，先作分類型數據的分佈表格，然後把它們各自與 `sector` 的交互作用項加入混合效應模型中的固定效應部分，記錄下此時的 $\hat\sigma_u, \hat\sigma_e$


```{r hierex3-8, echo=TRUE, cache=TRUE}
# Only minority is associated with sector. There are more pupils from
# ethnic minorities attending catholic schools
with(hsb_selected, tabpct( sector, minority, graph = FALSE))
with(hsb_selected, tabpct( sector, female, graph = FALSE))


## there was no significant interaction between female sex and sector so
## this is deleted from the final model
Fixed_reml <- lmer(mathach ~ ses + factor(sector)*factor(female)  + c_size + factor(minority) + (1 | schoolid), data = hsb_selected, REML = TRUE)
summary(Fixed_reml)

## There is an interaction between minority and sector
Fixed_reml <- lmer(mathach ~ ses + factor(sector)*factor(minority)  + c_size + factor(female) + (1 | schoolid), data = hsb_selected, REML = TRUE)
summary(Fixed_reml)
```

數據顯示，少數族裔更多地選擇天主教會學校學習。學生性別則與是否是天主教會學校之間沒有顯著的關係。少數族裔和教會學校之間的交互作用同時也被發現具有統計學意義。

### 對上面最後一個模型進行殘差分析和模型的診斷。



```{r hierex3-9, echo=TRUE, cache=TRUE}
#fit <- lmer(mathach ~ ses + factor(sector)*factor(minority) + c_size + 
#              factor(female) + (1| schoolid), data=hsb_selected)
#summary(fit)
Fixed_reml <- lme(fixed = mathach ~ ses + factor(sector)*factor(minority)  + c_size + factor(female),  random = ~ 1 | schoolid, data = hsb_selected, method = "REML")
summary(Fixed_reml)

hsb <- hsb %>%
  mutate(# extract the random effect (EB) residuals (at school level)
         uhat_eb = ranef(Fixed_reml)$`(Intercept)`, 
         # number of students in each school
         npupil = count(hsb_selected$schoolid)[2]$freq, 
         # shrinkage factor = sigma_u^2/(sigma_u^2+sigma_e^2/n_j)
         R = 1.474^2/(1.474^2 + (5.981^2)/npupil),
         # Empirical Bayes prediction of variance of uhat
         var_eb = R*1.474^2, 
         # standardize the uhat
         uhat_st = uhat_eb/sqrt(var_eb))

# extract the standardized random (EB) residuals (at pupil level)
hsb_selected$ehat <- residuals(Fixed_reml, level = 1, type = "normalized")
```

```{r level2-residuals, cache=TRUE, echo=TRUE, fig.height=5.5, fig.width=11, fig.cap='Histogram and Q-Q plot of cluster (school) level standardized residuals for the intercept', fig.align='center', out.width='80%', message=FALSE, warning=FALSE}
par(mfrow=c(1,2))
hist(hsb$uhat_st, freq = FALSE, breaks = 12, col='lightblue')
qqnorm(hsb$uhat_st, ylab = "Standardized level 2 (school) residuals"); qqline(hsb$uhat_st, col=2)
```
```{r level1-residuals, cache=TRUE, echo=TRUE, fig.height=5.5, fig.width=11, fig.cap='Histogram and Q-Q plot of individual (pupil) level standardized residuals for the intercept', fig.align='center', out.width='80%', message=FALSE, warning=FALSE}
par(mfrow=c(1,2))
hist(hsb_selected$ehat, freq = FALSE, breaks = 38, col='lightblue')
qqnorm(hsb_selected$ehat,  ylab = "Standardized level 1 (pupil) residuals"); qqline(hsb_selected$ehat, col=2)
```

### 通過剛剛所求的隨機效應方差的殘差，確認哪個學校存在相對極端的值。

```{r hierex3-10, echo=TRUE, cache=TRUE}
summ(hsb$uhat_st, graph = FALSE)
hsb[with(hsb, which(uhat_st > 2.5)),  c(7, 5, 6, 12)]
hsb[with(hsb, which(uhat_st < -2.5)), c(7, 5, 6, 12)]
```

所以，此處可以看出，隨機效應殘差下提示的隨機效應標準差可能比較極端的有上面這三所規模較小的學校。其中一所是天主教會學校，另外兩所是非天主教會學校。

### 計算學校水平的 SES 平均值，以及每個學生自己和所在學校均值之間的差值大小。分別擬合兩個不同的混合效應模型，一個只用 `SES`，另一個換做使用新計算的組均值和組內均差。

```{r hierex3-11, echo=TRUE, cache=TRUE}
Mean_ses_math <- ddply(hsb_selected,~schoolid,summarise,mean_ses=mean(ses),mean_math=mean(mathach))


hsb_selected$dif_ses <- NA
for (i in Mean_ses_math$schoolid) {
hsb_selected$dif_ses[which(hsb_selected$schoolid == i)] <-  hsb_selected$ses[which(hsb_selected$schoolid == i)] - 
  Mean_ses_math$mean_ses[which(Mean_ses_math$schoolid == i)]
}

hsb_selected <- hsb_selected %>%
  mutate(mean_ses = ses - dif_ses)

## total simple model with ses only 
Simple_reml <- lmer(mathach ~ ses + (1 | schoolid), data = hsb_selected, REML = TRUE)
summary(Simple_reml)

## fit the extended model within and between effect separated
Extend_reml <- lmer(mathach ~ dif_ses + mean_ses + (1 | schoolid), data = hsb_selected, REML = TRUE)
## the between schools effect (5.87) seems much larger than the within school effect (2.19) 
summary(Extend_reml)

## We find strong evidence to support that the second model gives a better fit to the data
mod2<- update(Extend_reml, . ~ . - dif_ses - mean_ses)
anova(Extend_reml, mod2)
```


# 隨機回歸系數模型  random coefficient model 

## GCSE scores 實例

## 隨機回歸系數的實質

## 繼續 GCSE scores 實例

## 使用模型結果推斷

## 隨機效應的方差

## 模型擬合後的預測值

## 模型效果評估 

## 練習題

1. GCSE data: 數據來自65所中學的學生畢業成績 "the Graduate Certificate of Secondary Education (GCSE) score"，和這些學生在剛剛入學時接受閱讀能力水平測試 (LRT score) 的成績。其變量和各自含義爲：

```
school          school identifier
student         student identifier
gcse            GCSE score (multiplied by 10)
lrt             LRT score (multiplied by 10)
girl            Student female gender (1 = yes, 0 = no)
schgend         type of school (1: mixed gender; 2: boys only; 3: girls only)
```

###　將數據導入軟件裏，



```{r hierex4-02, echo=TRUE, cache=TRUE}
gcse_selected <- read_dta("backupfiles/gcse_selected.dta")

length(unique(gcse_selected$school)) ## number of school = 65

gcse_selected <- gcse_selected %>%
  mutate(schgend = factor(schgend, labels  = c("mixed geder", "boys only", "girls only")))


## create a subset data with only the first observation of each school
gcse <- gcse_selected[!duplicated(gcse_selected$school), ]

# 一共有 65 所學校，54% 是混合校，15% 是男校，31% 是女校
with(gcse, tab1(schgend, graph = FALSE))
  

# 計算每所學校兩種成績的平均分，計算一個包含每所學校的平均女生人數的變量
Mean_gcse_lrt <- ddply(gcse_selected,~school,summarise,mean_gcse=mean(gcse),mean_lrt=mean(lrt), mean_girl=mean(girl)) 

# 整體來說，GCSE 分數的分布比起入學前 LRT 分數的分布更加寬泛，標準差更大。
# 意味着入學時學生閱讀成績的差異，比起畢業時成績的差異要小。
# 或者反過來說，畢業時成績差異，比起入學時閱讀成績的差異要大。
summ(Mean_gcse_lrt[,2:4])
```


### 先忽略學校編號爲 48 的學校，擬合一個只有固定效應 (簡單線性回歸模型)，結果變量是 GCSE，解釋變量是 LRT 和學校。

```{r hierex4-01, echo=TRUE, cache=TRUE}
Fix <- lm(gcse ~ lrt + factor(school), data = gcse_selected[gcse_selected$school !=48, ])
anova(Fix)
```
```{r eval=FALSE}
summary(Fix) # 輸出結果太長，中間被省略掉
```

LRT 的回歸系數 (直線斜率 = 0.56, se = 0.01)，殘差的標準差 $\hat\sigma_e =$ 7.52。

```
Call:
lm(formula = gcse ~ lrt + factor(school), data = gcse_selected[gcse_selected$school != 
    48, ])

Residuals:
   Min     1Q Median     3Q    Max 
-28.32  -4.77   0.22   5.08  24.41 

Coefficients:
                  Estimate Std. Error t value Pr(>|t|)    
(Intercept)        4.08232    0.88060    4.64  3.7e-06 ***
lrt                0.55948    0.01253   44.63  < 2e-16 ***
factor(school)2    1.53785    1.34332    1.14  0.25235    
                         ...
                         ...<OMITTED OUTPUT>
                         ...
                         ...
factor(school)65  -5.85245    1.21850   -4.80  1.6e-06 ***
---
Signif. codes:  0 ‘***’ 0.001 ‘**’ 0.01 ‘*’ 0.05 ‘.’ 0.1 ‘ ’ 1

Residual standard error: 7.52 on 3992 degrees of freedom
Multiple R-squared:  0.442,	Adjusted R-squared:  0.433 
F-statistic: 49.4 on 64 and 3992 DF,  p-value: <2e-16
```


### 僅有固定效應模型的學校變量變更爲學校類型 (男校女校或混合校)，從這個新模型的結果來看，你是否認爲學校類型，和學校編號本身相比能夠解釋相同的學校層面的方差？ `lrt` 的估計回歸參數發生了怎樣的變化？

```{r  hierex4-03, echo=TRUE, cache=TRUE}
Fix1 <- lm(gcse ~ lrt + schgend, data = gcse_selected[gcse_selected$school !=48, ])
anova(Fix1)
summary(Fix1)
```


新的模型 `Fix1` 參數明顯減少很多，殘差標準差估計 $\hat\sigma_u =$ 7.99。LRT 的回歸系數估計僅發生了不太明顯的變化 0.59 (0.01)


### 使用限制性極大似然法擬合一個隨機截距模型。記錄此時的限制性對數似然的大小 (log-likelihood)。用 `lmerTest::rand` 命令對隨機效應部分的方差是否爲零做檢驗，指明該檢驗的零假設是什麼，並解釋其結果的含義。


```{r hierex4-04, echo=TRUE, cache=TRUE, message=FALSE}
library(lmerTest)
Fixed_reml <- lmer(gcse ~ lrt +  (1 | school), data = gcse_selected[gcse_selected$school !=48, ], REML = TRUE)
summary(Fixed_reml)
rand(Fixed_reml) ## random effect test
```

隨機截距模型的輸出結果可以看出，這裏的混合模型估計的 LRT 的回歸系數跟僅有固定效應的簡單線性回歸模型估計的值完全一樣 (0.56, se=0.01)。隨機效應部分 $\hat\sigma_e = 7.524, \hat\sigma_u = 3.07$，此時的限制性似然 (restricted log-likelihood) 是 -14022。最晚部分的隨機效應檢驗的零假設是 $\sigma_u = 0$，且值得注意的是，由於方差本身不可能小於零，故本次檢驗只用到自由度爲 1 的卡方分布的右半側(單側)。也就是說，其替代假設有且只有 $\sigma_u > 0$ 的單側假設。這裏的檢驗結果提示高度有意義 (highly significant)。


### 在前一題的隨機截距模型中加入 `schgend` 變量，作爲解釋隨機截距的一個自變量，觀察輸出結果，解釋其是否有意義。記錄這個模型的限制性似然。

```{r hierex4-05, echo=TRUE, cache=TRUE, message=FALSE}
Fixed_reml1 <- lmer(gcse ~ lrt + schgend +  (1 | school), data = gcse_selected[gcse_selected$school !=48, ], REML = TRUE) 
#Fixed_reml1 <- lme(fixed = gcse ~ lrt + schgend , random =  ~ 1 | school, data = gcse_selected[gcse_selected$school !=48, ], method = "REML") 

summary(Fixed_reml1)

## 檢驗新增的學校種類 schgend 是否對應該加入模型。

mod2<- update(Fixed_reml1, . ~ . - schgend)
anova(Fixed_reml1, mod2)

## 求 Fixed_reml1 的似然

logLik(Fixed_reml1)
```

增加了學校類型在固定效應部分時，隨機效應的標準差從錢一個模型的 3.07 降低到這裏的 2.92。這個變量本身，從最後的模型比較也能看出，對模型的貢獻是有意義的 (p=0.018)。當然從隨機截距模型的輸出結果可以看出，學校類型的這一變量中，可能只有"女校"這一細分部分提供了足夠的效應。這裏的隨機截距模型的REML似然是 (restricted log-likelihood = -14016)

### 擬合隨機截距隨機斜率模型，固定效應部分的 `lrt` 也加入進隨機效應部分。

```{r hierex4-06, echo=TRUE, cache=TRUE}
Fixed_reml2 <- lmer(gcse ~ lrt + schgend +  (lrt | school), data = gcse_selected[gcse_selected$school !=48, ], REML = TRUE)
summary(Fixed_reml2)
logLik(Fixed_reml2)
```

當截距 (不同學校之間， gcse 的起點)，斜率 (不同學校之間 lrt 和 gcse 之間的關系的斜率) 均可以有隨機性以後，`lrt` 的斜率雖然仍然保持不變 $=0.56$，但是它的隨機效應標準差變成了 $=0.12$，隨機截距的標準差也保持不變 $=2.88$，這二者之間的相關系數是 $=0.58$。第一階層隨機殘差標準也有了微妙的變化 $7.52 \rightarrow 7.44$，此模型的限制性對數似然 (restricted log-likelihood) 是 `-13994.393 (df=8)`。

### 通過上面幾個模型計算獲得的似然，嘗試檢驗隨機斜率標準差，以及該標準差和隨機截距標準差的協相關是否有意義。

```{r hierex4-07, echo=TRUE, cache=TRUE}
rand(Fixed_reml2)

# 手算的方法是這樣的
likelihood <- as.numeric(-2*(logLik(Fixed_reml1) - logLik(Fixed_reml2)))
0.5*(1-pchisq(as.numeric(likelihood), df = 1)) + 0.5*(1-pchisq(as.numeric(likelihood), df = 2))
```

似然比檢驗的統計量是 43.8，不用檢驗也知道肯定是有意義的。手算也是可以達到相同的效果。值得注意的是，R計算給出的基於自由度爲 2 的卡方分布，其實是偏保守的。注意看手算部分，其實用到了自由度爲 1 自由度爲 2 兩個卡方分布換算獲得的 p 值。

### 模型中的 `schgend` 改成 `mean_girl` 會給出怎樣的結果呢？


```{r hierex4-08, echo=TRUE, cache=TRUE}
## 把女生平均值放回整體數據中去
Mean_girl <- NULL
for (i in 1:65) {
  Mean_girl <- c(Mean_girl, rep(Mean_gcse_lrt$mean_girl[i], with(gcse_selected, table(school))[i]))
  }
gcse_selected$mean_girl <- Mean_girl
  rm(Mean_girl)


Fixed_reml3 <- lmer(gcse ~ lrt + mean_girl +  (lrt | school), data = gcse_selected[gcse_selected$school !=48, ], REML = TRUE)
summary(Fixed_reml3)
```

由於 `mean_girl` 其實是和 `schgend` 非常相似的表示學校層面的男女生性別比例的變量，所以這個模型的結果其實和前一個給出的隨機效應標準差的估計都很接近。

### 現在我們把注意力改爲關心學校編號爲 48 的學校的情況。用且禁用它一所學校的數據，擬合一個簡單線性回歸，結果變量是 `gcse`，解釋變量是 `lrt`。

```{r hierex4-09, echo=TRUE, cache=TRUE}
gcse_selected[gcse_selected$school ==48, ]
school48lm <- lm(gcse ~ lrt, data = gcse_selected[gcse_selected$school ==48, ])
summary(school48lm)
```

由於 48 號學校只有兩個數據點，所以強行進行簡單線性回歸的結果，就是擬合了一條通過這兩個點的直線，截距是-32.7，斜率是 -6.9，且沒有任何估計的誤差。

### 這次不排除 48 號學校，擬合所有學校的數據進入 `Fixed_reml2` 模型中去，結果有發生顯著的變化嗎？

```{r hierex4-10, echo=TRUE, cache=TRUE}
Fixed_reml2 <- lmer(gcse ~ lrt + schgend +  (lrt | school), data = gcse_selected, REML = TRUE)
summary(Fixed_reml2)
```

可以看到，即使我們加入這個數據量極少的一個學校的數據，對結果也沒有太大的影響。

### 計算這個模型的第二階級(level 2, `school` level)的殘差。


```{r hierex4-11, echo=TRUE, cache=TRUE}
School_res <- HLMdiag::HLMresid(Fixed_reml2, level = "school")
summ(School_res)
School_res[48, ] 
```

隨機截距的殘差估計範圍在 -6.25 和 5.83 之間，隨機斜率殘差估計範圍在 -0.19 和 0.33 之間。其中 48 號學校的擬合後截距和斜率分別是 -0.74 和 -0.02。48 號學校在這個模型中估計的截距和斜率，與我們單獨對它一所學校擬合模型時的結果大相徑庭。這是因爲在總體的混合效應模型中，該學校的數據被拉近與總體的平均水平。


```{r 4-level2-residuals, cache=TRUE, echo=FALSE, fig.height=5, fig.width=11, fig.cap='Q-Q plots of school level intercept and slope residuals', fig.align='center', out.width='80%', message=FALSE, warning=FALSE}
plot1 <- HLMdiag::ggplot_qqnorm(School_res[,1], line = "quantile") +
  theme_bw() +
  theme(axis.text = element_text(size = 15),
  axis.text.x = element_text(size = 15),
  axis.text.y = element_text(size = 15)) +
  labs(y = "BLUP r.e level 2 (school) intercept residuals")  +
  theme(axis.title = element_text(size = 17), axis.text = element_text(size = 8),
        axis.line = element_line(colour = "black"),
    panel.border = element_blank(),
    panel.background = element_blank())


plot2 <- HLMdiag::ggplot_qqnorm(School_res[,2], line = "quantile") +
  theme_bw() +
  theme(axis.text = element_text(size = 15),
  axis.text.x = element_text(size = 15),
  axis.text.y = element_text(size = 15)) +
  labs(y = "BLUP r.e level 2 (school) slope residuals")  +
  theme(axis.title = element_text(size = 17), axis.text = element_text(size = 8),
        axis.line = element_line(colour = "black"),
    panel.border = element_blank(),
    panel.background = element_blank())

ggarrange(plot1, plot2,  
          ncol = 2, nrow = 1)
```


圖 \@ref(fig:4-level2-residuals) 顯示標準化前的隨機效應部分的殘差表現尚可接受。


### 計算這個模型的第一階級(level 1, student)殘差，分析其分布，查看第48所學校的殘差表現如何。

```{r hierex4-12, echo=TRUE, cache=TRUE, warning=FALSE}
Fixed_reml2 <- lme(fixed = gcse ~ lrt + schgend, random = ~  lrt | school, data = gcse_selected, method="REML") # for extracting standardized level 2 error

gcse_selected$ehat <- residuals(Fixed_reml2, level = 1, type = "normalized")
with(gcse_selected, summ(ehat, graph = FALSE))
#  48 號學校的標準化殘差並不顯得異常
gcse_selected$ehat[gcse_selected$school == 48]
```

```{r 4-level1-residuals, cache=TRUE, echo=FALSE, fig.height=5, fig.width=11, fig.cap='Histogram and Q-Q plots of elementary level (pupil) standardized residuals', fig.align='center', out.width='80%', message=FALSE, warning=FALSE}

hist <- ggplot(gcse_selected, aes(x = ehat)) +
    geom_histogram(colour = "black", aes(y = ..density..), 
                   fill = "lightblue", size = 0.1, binwidth= 0.3)  + 
  theme_bw() + stat_function(fun=dnorm,
                         color="darkgreen", size = 1,
                         args=list(mean=mean(gcse_selected$ehat), 
                                  sd=sd(gcse_selected$ehat)))


plot2 <- HLMdiag::ggplot_qqnorm(gcse_selected$ehat, line = "quantile") +
  theme_bw() +
  theme(axis.text = element_text(size = 15),
  axis.text.x = element_text(size = 15),
  axis.text.y = element_text(size = 15)) +
  labs(y = "EB level 1 (pupil) slope residuals")  +
  theme(axis.title = element_text(size = 17), axis.text = element_text(size = 8),
        axis.line = element_line(colour = "black"),
    panel.border = element_blank(),
    panel.background = element_blank())

ggarrange(hist, plot2,  
          ncol = 2, nrow = 1)
```

