## 概率密度曲線 probability density function， PDF
- 一個隨機連續型變量 $X$ 它的性質由一個對應的**概率密度方程 (probability density function, PDF)** 決定。

- 在給定的範圍區間內，如 $a\sim b, (a < b)$，它的概率滿足:

$$P(a\leqslant X \leqslant b) = \int_a^bf(x)dx$$

- 這個相關的方程，在 $a\sim b$ 區間內的積分，就是這個連續變量在這個區間內取值的概率。

```{r PDF-standard, fig.asp=.7, fig.width=6, fig.cap='Probability Density Function of a Standard Normal Distribution', fig.align='center', out.width='90%', cache=TRUE}
# R codes for drawing a standard normal distribution by using ggplot2
p <- ggplot(data.frame(x=c(-3,3)), aes(x=x)) +
  stat_function(fun = dnorm)
p + annotate("text", x=2, y=0.3, parse=TRUE, label="frac(1, sqrt(2*pi)) * e ^(-z^2/2)") +
  theme(plot.subtitle = element_text(vjust = 1),
        plot.caption = element_text(vjust = 1),
        axis.text.x = element_text(size = 12),
        axis.text.y = element_text(size = 12),
        plot.title = element_text(size = 10, face = "bold", hjust = 0.5),
        panel.background = element_rect(fill = "ivory")) +
  labs(title = "Probability density functions \n for standard normal distribution",
       x = NULL, y = NULL) +
  stat_function(fun = dnorm,
                xlim = c(-1.3,0.4),
                geom = "area",fill="#00688B", alpha= 0.2)
```

注意：整個方程的曲線下面積等於 $1$：
$$\int_{-\infty}^\infty f(x)dx=1$$


- 期望 $E(X)=\int_{-\infty}^\infty xf(x)dx$
- 方差 $Var(X)=\int_{-\infty}^\infty (x-\mu)^2f(x)dx$


## 正（常）態分佈

如果一組數據服從正（常）態分佈，我們通常用它的期望（或者叫平均值）$\mu$，和它的方差 $\sigma^2$，來描述這組數據。記爲：

$$X \sim N(\mu, \sigma^2)$$

- 它的概率密度方程可以表述爲：

$$f(x)=\frac{1}{\sqrt{2\pi\sigma^2}}exp(-\frac{(x-\mu)^2}{2\sigma^2})$$

- $E(x) =\mu$
- $Var(x)=\sigma^2$

## 標準正（常）態分佈 {#standardNormal}
標準正（常）態分佈的期望（或者均值）爲 $0$，方差爲 $1$

- 記爲：$Z \sim N(0,1)$
- 它的概率密度方程表述爲：

$$\frac{1}{\sqrt{2\pi}}exp(-\frac{z^2}{2})$$

- 它的累積分佈方程 (cumulative distribution function， CDF)，是將概率密度方程 (PDF) 積分以後獲得的方程。通常我們記爲 $\Phi(z)$

再看一下標準正（常）態分佈的概率密度方程曲線：

```{r PDF-standard2, echo=FALSE, fig.asp=.7, fig.width=6, fig.cap='Probability Density function of a Standard Normal Distribution', fig.align='center', out.width='90%', cache=TRUE}
# R codes for drawing a standard normal distribution by using ggplot2
p <- ggplot(data.frame(x=c(-3,3)), aes(x=x)) +
  stat_function(fun = dnorm)
p + annotate("text", x=2, y=0.3, parse=TRUE, label="frac(1, sqrt(2*pi)) * e ^(-z^2/2)") +
  annotate("text", x=2.6, y=0.08, parse=TRUE, label=" Phi(1.96) == 0.975 ") +
  annotate("text", x=-2.8, y=0.08, parse=TRUE, label=" Phi(-1.96) == 0.025 ") +
  theme(plot.subtitle = element_text(vjust = 1),
        plot.caption = element_text(vjust = 1),
        axis.text.x = element_text(size = 12),
        axis.text.y = element_text(size = 12),
        plot.title = element_text(size = 10, face = "bold", hjust = 0.5),
        panel.background = element_rect(fill = "ivory")) +
  labs(title = "Probability density function \n for standard normal distribution",
       x = NULL, y = NULL) +
  stat_function(fun = dnorm,
                xlim = c(-3.5,-1.96),
                geom = "area",fill="#00688B", alpha= 0.2) +
  stat_function(fun = dnorm,
                xlim = c(1.96, 3.5),
                geom = "area",fill="#00688B", alpha= 0.2)
```

- 95% 的曲線下面積在標準差 standard deviation $-1.96\sim1.96$ 之間的區域。
- 而且，$\phi(-x)=1-\phi(x)$
- 任何一個正（常）態分佈都可以通過下面的公式，標準化成爲標準正（常）態分佈：

$$Z=\frac{X-\mu}{\sigma}$$
