

## 背景 Background {#RS-p01-background}

本次實作練習涵蓋穩健統計方法中最基本的三個議題：偏態數據 (skewed data) 對常規信賴區間的影響、離群值 (outliers) 對相關分析的影響，以及假設檢驗與信賴區間之間的等價關係。最後的模擬題（選做）讓我們通過蒙地卡羅模擬親眼觀察假設違反對 $t$ 檢驗第一型錯誤率的影響。


## 問題 1：偏態數據 {#RS-p01-q1}

**問題**：以下為 24 名 I 型糖尿病患者的空腹血糖 (fasting blood glucose) 數據（mmol/l）[@Altman1991, p.172]。計算平均值的 95% 信賴區間，並評估常規正態信賴區間在此情境下是否恰當。

```{r RS-p01-q1-glucose-ci, echo=TRUE}
glucose <- c(10.3, 9.5, 12.2, 15.1, 10.8, 19.0, 16.1, 8.1,
              8.8, 6.7, 12.5,  4.2, 15.3,  7.2,  9.3, 8.6,
              5.3, 6.7,  5.2, 13.3,  7.5,  4.9, 19.5, 11.1)

# 常規正態信賴區間
t.test(glucose)
```

這個信賴區間是建立在正態假設之上的。我們先用一些摘要統計量和圖形來探索數據的分佈形態：

```{r RS-p01-q1-glucose-summary, echo=TRUE}
# 計算偏度的輔助函數
skew <- function(x) {
  n <- length(x)
  m3 <- mean((x - mean(x))^3)
  s3 <- sd(x)^3
  n / ((n-1)*(n-2)) * sum((x - mean(x))^3) / s3
}

data.frame(
  mean     = mean(glucose),
  median   = median(glucose),
  sd       = sd(glucose),
  skewness = skew(glucose)
)
```

不難注意到中位數 (`r round(median(glucose), 1)`) 明顯小於平均數 (`r round(mean(glucose), 1)`)，這暗示數據向右偏斜（或者存在向右方的離群值）。

```{r RS-p01-q1-glucose-boxplot, echo=TRUE, fig.cap='Box plot of fasting blood glucose levels', fig.align='center'}
boxplot(glucose, ylab = "Glucose (mmol/l)", col = "lightblue")
```

```{r RS-p01-q1-glucose-qqplot, echo=TRUE, fig.cap='Normal Q-Q plot of fasting blood glucose levels', fig.align='center'}
qqnorm(glucose, pch = 16, col = "steelblue")
qqline(glucose, col = "red")
```

箱線圖和 Q-Q 圖都清楚地顯示樣本數據是右偏的。由於樣本量只有 24，正態假設下的均值信賴區間在這裡可能不太恰當。如果樣本量足夠大，即使有這種程度的偏態，根據中央極限定理，常規正態信賴區間仍然是可以接受的。


## 問題 2：離群值 {#RS-p01-q2}

**問題**：以下數據來自 @Dunn1992，12 名臨床心理學學生在某一天和三天後各完成一次 12 題版 General Health Questionnaire (GHQ)，分數範圍為 0–36。探索數據分佈、信賴區間的適當性，以及離群值對相關的影響。

```{r RS-p01-q2-ghq-read, echo=TRUE}
library(haven)
ghq <- read_dta("../backupfiles/ghq.dta")
ghq$diff <- ghq$GHQ2 - ghq$GHQ1
ghq
```

先看各變數的摘要統計量：

```{r RS-p01-q2-ghq-summary, echo=TRUE}
data.frame(
  variable = c("GHQ1", "GHQ2", "diff"),
  mean     = c(mean(ghq$GHQ1), mean(ghq$GHQ2), mean(ghq$diff)),
  median   = c(median(ghq$GHQ1), median(ghq$GHQ2), median(ghq$diff)),
  sd       = c(sd(ghq$GHQ1), sd(ghq$GHQ2), sd(ghq$diff)),
  skewness = c(skew(ghq$GHQ1), skew(ghq$GHQ2), skew(ghq$diff))
)
```

GHQ1 和 GHQ2 的偏度都很高，中位數和平均數差距明顯。用箱線圖更清楚：

```{r RS-p01-q2-ghq-boxplot, echo=TRUE, fig.cap='Box plots of GHQ scores at time 1 and time 2', fig.align='center'}
boxplot(ghq$GHQ1, ghq$GHQ2, names = c("GHQ1", "GHQ2"),
        ylab = "GHQ Score", col = c("lightblue", "lightyellow"))
```

如果要計算個別變數均值的 95% 信賴區間：

```{r RS-p01-q2-ghq-ci, echo=TRUE}
t.test(ghq$GHQ1)
t.test(ghq$GHQ2)
```

由於 GHQ1 和 GHQ2 都是強烈偏態的，常規正態信賴區間在此不太適合。但是如果看兩次測量的**差值** (diff)，情況就好多了：

```{r RS-p01-q2-diff-boxplot, echo=TRUE, fig.cap='Box plot of GHQ difference (time 2 - time 1)', fig.align='center'}
boxplot(ghq$diff, ylab = "GHQ2 - GHQ1", col = "lightgreen")
```

差值的分佈相對對稱，偏度也小得多。也就是說，儘管個別變數本身可能嚴重偏離正態，它們之間的差值卻可能表現得好得多——配對 $t$ 檢驗和相應的信賴區間是可以接受的：

```{r RS-p01-q2-diff-ci, echo=TRUE}
t.test(ghq$diff)
```

接下來看 GHQ1 和 GHQ2 之間的相關：

```{r RS-p01-q2-ghq-corr, echo=TRUE}
cor.test(ghq$GHQ1, ghq$GHQ2)
```

相關係數為 `r round(cor(ghq$GHQ1, ghq$GHQ2), 4)`，相當高。看一下散佈圖：

```{r RS-p01-q2-ghq-scatter, echo=TRUE, fig.cap='Scatter plot of GHQ1 vs GHQ2', fig.align='center'}
plot(ghq$GHQ2, ghq$GHQ1, xlab = "GHQ2", ylab = "GHQ1",
     pch = 16, col = "steelblue")
```

不難注意到右上方有兩個離群值（GHQ1 = 22 的兩個觀察）。把它們排除後重新計算相關：

```{r RS-p01-q2-ghq-corr-no-outlier, echo=TRUE}
keep <- ghq$GHQ1 < 20
cor.test(ghq$GHQ1[keep], ghq$GHQ2[keep])
```

排除離群值後相關係數從 `r round(cor(ghq$GHQ1, ghq$GHQ2), 4)` 降到了 `r round(cor(ghq$GHQ1[ghq$GHQ1 < 20], ghq$GHQ2[ghq$GHQ1 < 20]), 4)`，下降幅度不小。這提出了一個問題：我們能否使用對離群值和線性假設較不敏感的穩健相關估計方法？


## 問題 3：假設檢驗與信賴區間的關係 {#RS-p01-q3}

**問題**：利用 $t$ 檢驗與信賴區間之間的等價關係，通過系統地嘗試不同的零假設值 $\theta_0$，手動構造 diff 平均值的 95% 信賴區間（精確到 0.1），並與直接計算的結果比較。

先回顧一下直接計算的 95% 信賴區間：

```{r RS-p01-q3-diff-ci-direct, echo=TRUE}
t.test(ghq$diff)$conf.int
```

信賴區間的定義告訴我們：$100(1-\alpha)\%$ 信賴區間就是那些在 $100\alpha\%$ 水準下零假設 $H_0: \theta = \theta_0$ 不被拒絕的 $\theta_0$ 值的集合。我們可以遍歷一系列 $\theta_0$ 值，記錄哪些被拒絕、哪些不被拒絕：

```{r RS-p01-q3-ci-by-ttest, echo=TRUE}
theta_seq <- seq(-3.0, 2.0, by = 0.1)
p_values <- sapply(theta_seq, function(theta0) {
  t.test(ghq$diff, mu = theta0)$p.value
})
result <- data.frame(theta_0 = theta_seq, p_value = round(p_values, 4))
# 顯示邊界附近的值
result[result$p_value > 0.03 & result$p_value < 0.08, ]
```

從輸出中可以看到，$\theta_0 = -2.2$ 和 $\theta_0 = 1.5$ 的 $p$ 值剛好落在 0.05 以下（被拒絕），而 $\theta_0 = -2.1$ 和 $\theta_0 = 1.4$ 的 $p$ 值略高於 0.05（不被拒絕）。也就是說精確到 0.1 的 95% 信賴區間約為 $(-2.1, 1.5)$。

這和直接用 `t.test` 得到的信賴區間一致，因為 `t.test` 本身就是用 $t$ 分佈解析地構造信賴區間的。我們在後面的課程中會看到，這個思路對穩健方法特別有用——只要有一個有效的假設檢驗程序，就可以透過這個等價關係構造出信賴區間。


## 問題 4（選做）：$t$ 檢驗的蒙地卡羅模擬 {#RS-p01-q4}

**問題**：通過模擬觀察當 $t$ 檢驗的假設被違反時，第一型錯誤率會如何變化。分別考慮三種情境：(1) 兩組都是標準正態，(2) 變異數不等，(3) 一組偏態。

```{r RS-p01-q4-simulation, echo=TRUE, cache=TRUE}
set.seed(1234)
n_sim <- 10000

# 模擬函數：返回 p < 0.05 的比例
sim_ttest <- function(n, gen_x2 = function(n) rnorm(n)) {
  p_values <- replicate(n_sim, {
    x1 <- rnorm(n)
    x2 <- gen_x2(n)
    t.test(x1, x2, var.equal = TRUE)$p.value
  })
  mean(p_values < 0.05)
}

# 三種情境 × 三種樣本量
scenarios <- list(
  "Both N(0,1)"      = function(n) rnorm(n, 0, 1),
  "N(0,5)"           = function(n) rnorm(n, 0, 5),
  "exp(N(0,1))-shift" = function(n) exp(rnorm(n)) - exp(0.5)
)

sample_sizes <- c(10, 100, 1000)

results <- expand.grid(
  scenario = names(scenarios),
  n = sample_sizes,
  stringsAsFactors = FALSE
)
results$prop_p05 <- NA

for (i in seq_len(nrow(results))) {
  results$prop_p05[i] <- sim_ttest(
    n = results$n[i],
    gen_x2 = scenarios[[results$scenario[i]]]
  )
}

# 整理成表格
library(tidyr)
results_wide <- results %>%
  pivot_wider(names_from = scenario, values_from = prop_p05)
results_wide
```

```{r RS-p01-q4-results-table, echo=FALSE}
knitr::kable(results_wide, digits = 3,
             caption = "Proportion of p-values < 0.05 under different simulation scenarios",
             col.names = c("n", "Both N(0,1)", "N(0,5)", "Skewed"))
```

從模擬結果中可以觀察到幾個要點：

1. 當兩組都是標準正態分佈（假設完全成立）時，$p < 0.05$ 的比例非常接近名義水準 5%，無論樣本量如何。
2. 當變異數不等時（第二種情境），$n = 10$ 下第一型錯誤率會略微偏離 5%（約 6%），但偏離幅度不算太大。
3. 當一組是偏態分佈（第三種情境），$n = 10$ 下第一型錯誤率明顯偏高（接近 10%），這說明同時存在偏態和變異數不等時，$t$ 檢驗變得不可靠。
4. 隨著樣本量增加到 100 和 1000，即使假設被違反，第一型錯誤率也會逐漸回到名義水準。這是中央極限定理在起作用。

也就是說，假設違反確實會導致 $t$ 檢驗不可靠，但違反的程度必須相當嚴重才會引起實質性的問題。而且隨著樣本量的增加，這個問題會因為中央極限定理而逐漸消失。
