
## 背景 Background {#RS-p02-background}

本次實作練習直接延續 Session 2 的理論內容，以三個具體例子操作秩次非參數方法：首先用配對 GHQ 數據示範符號檢驗和 Wilcoxon 符號秩和檢驗（同時示範以「翻轉」方式構造信賴區間），接著以血友病淋巴球計數數據比較 Pearson 和 Spearman 相關係數對離群值的敏感度，最後（選做）把 WMW 檢驗應用到甲狀腺素數據。

數據來源：@Dunn1992；@Altman1991。

```{r RS-p02-setup, echo=FALSE, message=FALSE, warning=FALSE}
library(haven)
library(BSDA)
library(dplyr)
library(ggplot2)
```


## 問題 1：符號檢驗 {#RS-p02-q1}

**背景**：12 名臨床心理學學生在某天和三天後各完成一次 12 題版 General Health Questionnaire (GHQ)，分數範圍 0–36。我們希望檢驗兩次測量的分佈是否有差異。

```{r RS-p02-q1-read, echo=TRUE}
ghq <- read_dta("../backupfiles/ghq.dta")
# 計算差值（第二次 - 第一次）
ghq$diff <- ghq$GHQ2 - ghq$GHQ1
ghq
```

**問題**：用配對 $t$ 檢驗做初步分析，並評估差值的分佈。

```{r RS-p02-q1-ttest, echo=TRUE}
t.test(ghq$GHQ1, ghq$GHQ2, paired = TRUE)
```

不難注意到，差值的平均值接近零，$p$ 值為 0.69，並無證據顯示兩次測量的均值不同。接著我們來看差值本身的分佈形態：

```{r RS-p02-q1-diffcheck, echo=TRUE}
# 差值的摘要
summary(ghq$diff)
table(ghq$diff)  # 看各差值的頻次
```

可以看到差值中有 2 個等於零（這兩個觀測在符號檢驗中會被剔除）。分佈形態相對均衡，偏度不大。

**手算符號檢驗**：

差值中有 6 個正、4 個負、2 個零。剔除零值後，$n=10$，檢驗統計量 $X = \min(6, 4) = 4$。查 Neave 統計表（$n=10$，$\alpha_2=10\%$ 欄位）臨界值為 1，而 $X=4>1$，故 $p>0.1$，無法拒絕零假設。

用 R 實作符號檢驗：

```{r RS-p02-q1-signtest, echo=TRUE}
# BSDA::SIGN.test 等價於 Stata 的 signtest
BSDA::SIGN.test(ghq$diff, md = 0, alternative = "two.sided", conf.level = 0.95)
```

`SIGN.test` 額外輸出了插值法 (interpolated) 的信賴區間，這是一個方便的附加功能。不難注意到雙側 $p$ 值約 0.75，與手算結果一致，同樣無證據拒絕中位差值為零的零假設。

也就是說，配對 $t$ 檢驗和符號檢驗的結論是一致的，這在差值分佈比較對稱時是可以預期的。符號檢驗放棄了差值的大小資訊，效能會比 $t$ 檢驗低一些；但它的假設前提也最少，只要差值來自連續分佈即可。


## 問題 2：Wilcoxon 符號秩和檢驗 {#RS-p02-q2}

**問題**：對同一組 GHQ 差值進行 Wilcoxon 符號秩和檢驗，並嘗試用翻轉方式構造 95% 信賴區間。

**手算步驟**：

先計算各差值（排除零值）的絕對值排序，然後給正值和負值分別賦予帶正負號的排序。

```{r RS-p02-q2-byhand, echo=TRUE}
# 排除差值為零的觀測，計算絕對差值的秩
ghq_nonzero <- ghq[ghq$diff != 0, ]
ghq_nonzero$abs_diff <- abs(ghq_nonzero$diff)
ghq_nonzero$rank_abs <- rank(ghq_nonzero$abs_diff)
ghq_nonzero$signed_rank <- sign(ghq_nonzero$diff) * ghq_nonzero$rank_abs

# 顯示完整表格
ghq_nonzero[order(ghq_nonzero$rank_abs), c("GHQ1", "GHQ2", "diff", "abs_diff", "rank_abs", "signed_rank")]
```

```{r RS-p02-q2-sums, echo=TRUE}
S_plus  <- sum(ghq_nonzero$signed_rank[ghq_nonzero$signed_rank > 0])
S_minus <- abs(sum(ghq_nonzero$signed_rank[ghq_nonzero$signed_rank < 0]))
cat("S+ =", S_plus, "  S- =", S_minus, "\n")
cat("檢驗統計量 min(S+, S-) =", min(S_plus, S_minus), "\n")
```

此處 $S^+ = 25.5$，$S^- = 29.5$（注意 $S^+ + S^- = n(n+1)/2 = 55$），檢驗統計量為 $\min(25.5, 29.5) = 25.5$。查表（$n=10$，Neave p.29）可知 $p>0.1$。

**用 R 進行 Wilcoxon 符號秩和檢驗**（精確法與正態近似法）：

```{r RS-p02-q2-wilcox-exact, echo=TRUE}
# 精確法（資料有 ties，R 自動使用正態近似）
wilcox.test(ghq$GHQ1, ghq$GHQ2, paired = TRUE)
```

```{r RS-p02-q2-wilcox-normal, echo=TRUE}
# 無連續性校正的正態近似
wilcox.test(ghq$GHQ1, ghq$GHQ2, paired = TRUE, exact = FALSE, correct = FALSE)
```

不難注意到，雖然精確法中由於有相同值（ties）而自動切換為正態近似，幾種做法給出的 $p$ 值都在 0.75–0.88 之間，結論一致：無證據顯示 GHQ 差值的中位數不等於零。

三種方法（$t$ 檢驗、符號檢驗、Wilcoxon 符號秩和檢驗）在此數據上給出了相似的答案，這也是預期之中的——差值的分佈本身相當對稱，所以三種方法都在做類似的事。唯一的區別是符號檢驗的效能相對最低，因為它完全放棄了差值大小的資訊。

**以翻轉 Wilcoxon 檢驗構造 95% 信賴區間**：

95% 信賴區間是所有令 $p \geqslant 0.05$ 的 $\theta_0$ 值的集合。做法是把 $\theta_0$ 加到 GHQ2 上（等價於把 $-\theta_0$ 加到差值上），然後重複 Wilcoxon 符號秩和檢驗。

```{r RS-p02-q2-ci-inversion, echo=TRUE}
# 嘗試 theta0 的範圍，找出 p >= 0.05 的邊界
theta_seq <- seq(-2.5, 3.0, by = 0.5)
pvals <- sapply(theta_seq, function(th) {
  # 把 theta0 加到 GHQ2 上，等價於測試差值中位數是否為 theta0
  ghq2_shifted <- ghq$GHQ2 + th
  wilcox.test(ghq$GHQ1, ghq2_shifted, paired = TRUE,
              exact = FALSE, correct = FALSE)$p.value
})
ci_tab <- data.frame(theta0 = theta_seq, p_value = round(pvals, 4))
ci_tab
```

```{r RS-p02-q2-ci-summary, echo=TRUE}
# 取 p >= 0.05 的 theta0 範圍
ci_tab[ci_tab$p_value >= 0.05, ]
```

也就是說，粗略的 95% 信賴區間大約是 $(-1.5,\; 2.0)$，與基於 $t$ 分佈的 95% 信賴區間 $(-1.45,\; 2.12)$ 十分接近。當差值分佈不太偏斜時，兩種方法的信賴區間自然趨於一致——這個例子清楚展示了符號秩和「翻轉」策略的實際可操作性。


## 問題 3：Spearman 秩相關係數 {#RS-p02-q3}

**背景**：使用 28 名血友病患者的 T4 和 T8 淋巴球計數（$\times10^9/\ell$），比較 Pearson 和 Spearman 相關係數，特別觀察離群值的影響。

```{r RS-p02-q3-read, echo=TRUE}
t4t8 <- read.csv("../backupfiles/t4t8.csv", header = TRUE)
head(t4t8)
```

先看散點圖，識別潛在的離群值：

```{r RS-p02-q3-scatter, echo=TRUE, fig.cap='T4 和 T8 淋巴球計數散點圖（全部 28 名患者）', fig.align='center', out.width='70%'}
plot(t4t8$th4, t4t8$th8,
     xlab = "T4 count (×10⁹/ℓ)", ylab = "T8 count (×10⁹/ℓ)",
     pch = 16, col = "steelblue", main = "T4 vs T8 lymphocyte counts")
```

不難注意到右上角有 1–2 個點，T8 明顯高於其他患者，可以視為潛在離群值。

**Pearson 和 Spearman 相關係數（含全部 28 個觀測）**：

```{r RS-p02-q3-corr-all, echo=TRUE}
pearson_all  <- cor(t4t8$th4, t4t8$th8, method = "pearson")
spearman_all <- cor(t4t8$th4, t4t8$th8, method = "spearman")
cat("Pearson r  (全部):", round(pearson_all, 4), "\n")
cat("Spearman ρ (全部):", round(spearman_all, 4), "\n")

# 附帶顯著性檢定
cor.test(t4t8$th4, t4t8$th8, method = "pearson")
cor.test(t4t8$th4, t4t8$th8, method = "spearman")
```

此時 Pearson $r = 0.719$，Spearman $\rho = 0.628$，兩者都顯示顯著的正相關。

**剔除兩個 T8 > 1 的離群點後重新計算**：

```{r RS-p02-q3-drop-outliers, echo=TRUE}
t4t8_trimmed <- t4t8[t4t8$th8 <= 1, ]
cat("剔除後剩餘觀測數:", nrow(t4t8_trimmed), "\n")

pearson_trim  <- cor(t4t8_trimmed$th4, t4t8_trimmed$th8, method = "pearson")
spearman_trim <- cor(t4t8_trimmed$th4, t4t8_trimmed$th8, method = "spearman")
cat("Pearson r  (剔除後):", round(pearson_trim, 4), "\n")
cat("Spearman ρ (剔除後):", round(spearman_trim, 4), "\n")
```

```{r RS-p02-q3-compare, echo=TRUE}
# 整理成對比表格
data.frame(
  方法     = c("Pearson r", "Spearman ρ"),
  全部n28  = c(round(pearson_all, 4), round(spearman_all, 4)),
  剔除後n26 = c(round(pearson_trim, 4), round(spearman_trim, 4)),
  變化幅度 = c(round(pearson_trim - pearson_all, 4),
               round(spearman_trim - spearman_all, 4))
)
```

也就是說，兩個離群值對 Pearson 相關係數的影響要大得多：從 0.719 降至 0.519，下降了約 0.20；而 Spearman $\rho$ 只從 0.628 降至 0.542，下降約 0.09。這清楚地說明了 Pearson 相關係數對離群值遠比 Spearman 秩相關敏感——後者用的是排序而非真實數值，極端值的影響被「壓縮」到只相差一兩個排名的程度。事實上，這正是 Spearman 秩相關作為穩健替代指標的核心優勢。


## 選做問題：Wilcoxon–Mann–Whitney (WMW) 檢驗 {#RS-p02-opt}

**背景**：使用 16 名甲狀腺功能低下嬰兒的血清甲狀腺素 (nmol/l) 數據，比較「輕微或無症狀組」(group 1) 與「顯著症狀組」(group 2) 之間的甲狀腺素水平分佈。

```{r RS-p02-opt-read, echo=TRUE}
thyroid <- read.csv("../backupfiles/thyroid.csv", header = TRUE)
# 確認組別編碼
table(thyroid$group)
```

先用兩樣本 $t$ 檢驗作為參考：

```{r RS-p02-opt-ttest, echo=TRUE}
t.test(thyr ~ group, data = thyroid, var.equal = TRUE)
```

兩側 $p$ 值約 0.31，無顯著差異。

**手算 WMW 統計量**：

```{r RS-p02-opt-byhand, echo=TRUE}
thyroid$rank_thyr <- rank(thyroid$thyr)
thyroid_sorted <- thyroid[order(thyroid$rank_thyr), ]
thyroid_sorted[, c("group", "thyr", "rank_thyr")]
```

```{r RS-p02-opt-wmw-calc, echo=TRUE}
# 較小組 = 顯著症狀組（n=7）
group2 <- thyroid[thyroid$group == "Marked symptoms", ]
n_small <- nrow(group2)  # 7
n_large <- nrow(thyroid) - n_small  # 9

W1 <- sum(rank(thyroid$thyr)[thyroid$group == "Marked symptoms"])
U1 <- W1 - n_small * (n_small + 1) / 2
U_stat <- min(U1, n_small * n_large - U1)

cat("W1 =", W1, "\n")
cat("U1 =", U1, "  nm - U1 =", n_small * n_large - U1, "\n")
cat("WMW 統計量 U =", U_stat, "\n")
```

查表（Neave p.30，$n_1=7$，$n_2=9$）得 $p>0.1$，與 $t$ 檢驗方向一致。

**用 R 實作 WMW 檢驗**（正態近似法）：

```{r RS-p02-opt-wilcox, echo=TRUE}
# 帶連續性校正（R 預設）
wilcox.test(thyr ~ group, data = thyroid)
# 不帶連續性校正（等價於 Stata ranksum）
wilcox.test(thyr ~ group, data = thyroid, exact = FALSE, correct = FALSE)
```

$p$ 值約為 0.40–0.42，與精確檢驗和 $t$ 檢驗的結論一致：無足夠證據拒絕兩組甲狀腺素水平位移為零的零假設。

**以翻轉構造近似 95% 信賴區間**：

若假設兩組差異完全來自位移 $\Delta$，可以將 group 2 的數值加上不同的 $-\Delta$ 後重複 WMW 檢驗，找出 $p \geqslant 0.05$ 的 $\Delta$ 範圍：

```{r RS-p02-opt-ci, echo=TRUE}
delta_seq <- seq(-10, 40, by = 5)
pvals_wmw <- sapply(delta_seq, function(d) {
  thyr_shifted <- thyroid$thyr
  thyr_shifted[thyroid$group == "Marked symptoms"] <-
    thyr_shifted[thyroid$group == "Marked symptoms"] + d
  wilcox.test(thyr_shifted[thyroid$group != "Marked symptoms"],
              thyr_shifted[thyroid$group == "Marked symptoms"],
              exact = FALSE, correct = FALSE)$p.value
})
wmw_ci_tab <- data.frame(delta = delta_seq, p_value = round(pvals_wmw, 4))
wmw_ci_tab[wmw_ci_tab$p_value >= 0.05, ]
```

```{r RS-p02-opt-ttest-ci, echo=TRUE}
# 對比 t 檢驗的 95% 信賴區間
t.test(thyr ~ group, data = thyroid, var.equal = TRUE)$conf.int
```

WMW 翻轉信賴區間和 $t$ 檢驗信賴區間的範圍在相同量級，但 WMW 區間通常更寬，反映了其放棄絕對數值大小資訊的代價。在這個例子中，兩組的樣本量較小（7 和 9 人），且 Marked symptoms 組的標準差遠大於另一組（37.5 vs 14.2），正態假設和等方差假設都存在疑問，這也正是 WMW 方法在此情境下有其價值的原因。
