

## 穩健方法的定義與背景 {#RS-definitions}

「穩健 (robust)」在統計學中是一個具有嚴格技術含義的術語，不應該被當成一般口語隨意使用。如果一個統計程序（例如假設檢驗、信賴區間）的有效性不那麼依賴分佈假設，相較於其他更常用的替代方法而言，我們就說它是穩健的。不難注意到，穩健性是一個相對的概念，因為它取決於我們拿來比較的是哪種方法。

統計方法的某些性質，即使其所依賴的分佈假設不完全成立時，仍然能維持。例如我們熟悉的 $t$ 檢驗就被認為具有穩健性，因為「即使假設條件被中度地違反，$t$ 檢驗受到的影響也很小」[@Altman1991, p.197]。

在統計學文獻中，有幾個常見的術語暗示了對假設的依賴程度有所降低：

- **非參數方法 (non-parametric)** 或 **無分佈方法 (distribution-free)**：方法的假設不涉及參數化的分佈形式。
- **半參數方法 (semi-parametric)**：統計模型中的一部分不涉及參數化分佈的假設。
- **低階動差方法 (reduced moment)**：假設僅限於分佈的低階動差（例如均數和變異數）。
- **抗異常值方法 (resistant)**：分析結果對離群值 (outliers) 的存在具有穩健性。

選擇何時以及是否使用穩健方法，取決於我們對數據分佈能合理做出哪些假設。事實上，每一次分析都是一種折衷，沒有任何模型能被期望是完全正確的。概括地說，提高分析的穩健性通常會導致檢驗效能 (power) 的下降，而且效果的估計也會變得不那麼精確。也就是說，我們用假設「買來」統計效能——穩健的假設檢驗通常效能較低，穩健方法得到的標準誤通常較大，信賴區間也較寬。統計學家的日常就是在偏倚 (bias，源於違反假設) 和精確度 (precision，或效能) 之間不斷權衡。

還有一點容易被忽視的是：穩健方法本身通常也有假設。如果你擔心某個標準方法的假設被違反了，不能天真地認為「用穩健的替代方法就萬事大吉了」。穩健的替代方法需要對「正確的東西」穩健才行。舉個例子，如果被違反的是獨立性假設 (independence)，那麼使用一個只放鬆了正態性假設的穩健替代方法是完全沒有用的。


## 本模組的目標 {#RS-aims}

本模組的目標如下：

1. 理解假設在統計分析中所扮演的角色。
2. 認識常用統計程序的穩健替代方法，並學會如何應用它們。
3. 理解何時需要使用這些穩健替代方法。
4. 理解穩健性所要付出的代價。
5. 對標準方法和穩健方法都能保持平衡的批判性觀點。

本模組共有五個 Session，分別涵蓋：

| Session | 主題 | 內容 |
|:--------|:-----|:-----|
| 1 | Introduction | 定義、背景、例子、複習 |
| 2 | Rank-based methods | 符號檢驗、Wilcoxon 檢驗、秩相關 |
| 3 | Permutation procedures | 置換檢驗 |
| 4 | The bootstrap | 自助重抽法 |
| 5 | The sandwich estimator | 三明治估計量 |


## 範例一：空腹血糖 {#RS-example1-glucose}

第一個例子使用的是一項 I 型糖尿病患者研究中的空腹血糖 (fasting blood glucose) 數據 [@Altman1991, p.172]。這 24 筆測量值（單位：mmol/l）如下：

```{r RS-s01-glucose-data, echo=TRUE}
glucose <- c(10.3, 9.5, 12.2, 15.1, 10.8, 19.0, 16.1, 8.1,
              8.8, 6.7, 12.5,  4.2, 15.3,  7.2,  9.3, 8.6,
              5.3, 6.7,  5.2, 13.3,  7.5,  4.9, 19.5, 11.1)
```

我們先用直方圖觀察這組數據的分佈：

```{r RS-s01-glucose-hist, echo=TRUE, fig.cap='Fasting blood glucose levels (mmol/l) of 24 Type I diabetics', fig.align='center'}
hist(glucose, breaks = 10, probability = TRUE,
     main = "", xlab = "Glucose (mmol/l)", ylab = "Density",
     col = "lightblue", border = "white")
```

如果我們被要求估計母群體中的「平均」血糖水平，應該用平均數 (mean) 還是中位數 (median)？從直方圖來看，數據分佈是略微右偏 (right-skewed) 的。在這種情況下，中位數可能是比平均數更合理的集中趨勢度量，因為平均數更容易受到極端值的影響。不過，如果數據近似正態分佈，平均數和中位數會非常接近：

```{r RS-s01-glucose-summary, echo=TRUE}
c(mean = mean(glucose), median = median(glucose), sd = sd(glucose))
```

這組數據在後面的 Session 2（Section \@ref(sign-test)）中會被用來示範符號檢驗和 Wilcoxon 符號秩和檢驗。


## 範例二：甲狀腺素水平 {#RS-example2-thyroxine}

第二個例子來自 @Altman1991 [p.198]，記錄了 16 名甲狀腺功能低下 (hypothyroid) 嬰兒的血清甲狀腺素 (serum thyroxine) 水平（單位：mmol/l），按症狀嚴重程度分為兩組：

```{r RS-s01-thyroxine-data, echo=TRUE}
thyr_slight <- c(34, 45, 49, 55, 58, 59, 60, 62, 86)
thyr_marked <- c(5, 8, 18, 24, 60, 84, 96)

# 各組的平均數與標準差
data.frame(
  group = c("Slight or no symptoms", "Marked symptoms"),
  n     = c(length(thyr_slight), length(thyr_marked)),
  mean  = c(mean(thyr_slight), mean(thyr_marked)),
  sd    = c(sd(thyr_slight), sd(thyr_marked))
)
```

不難注意到，「輕微或無症狀」組的標準差為 `r round(sd(thyr_slight), 1)`，而「明顯症狀」組的標準差為 `r round(sd(thyr_marked), 1)`——兩組的變異性相差極為懸殊。如果我們想用標準的 $t$ 檢驗來比較兩組的平均值，需要滿足以下假設：

1. 各組內的觀察值相互獨立。
2. 各組的數據來自正態分佈。
3. 兩組的變異數相等（等變異數假設, equal variance assumption）。

在本例中，兩組的標準差差距如此之大，等變異數假設幾乎可以肯定被違反了。而且「明顯症狀」組只有 7 個觀察值，數據的分佈也不太可能近似正態。也就是說，在這種情況下，標準 $t$ 檢驗的有效性是令人懷疑的——我們可能需要考慮不要求等變異數的穩健替代方法。


## 範例三：T~4~ 和 T~8~ 淋巴球計數 {#RS-example3-lymphocyte}

第三個例子來自 @AltmanGardner2000 [p.33]，記錄了 28 名血友病 (haemophilia) 患者的 T~4~ 和 T~8~ 淋巴球計數（單位：$\times 10^9$/l）：

```{r RS-s01-lymphocyte-data, echo=TRUE}
th4 <- c(0.20, 0.27, 0.28, 0.37, 0.38, 0.48, 0.49, 0.56,
         0.60, 0.64, 0.64, 0.66, 0.70, 0.77, 0.88, 0.88,
         0.88, 0.90, 1.02, 1.10, 1.10, 1.18, 1.20, 1.30,
         1.40, 1.60, 1.64, 2.40)
th8 <- c(0.17, 0.52, 0.25, 0.34, 0.14, 0.10, 0.58, 0.23,
         0.24, 0.67, 0.90, 0.26, 0.61, 0.18, 0.74, 0.54,
         0.76, 0.62, 0.48, 0.58, 0.34, 0.84, 0.63, 0.46,
         0.84, 1.20, 0.59, 1.30)
```

散佈圖可以讓我們直觀地觀察 T~4~ 和 T~8~ 之間的關係：

```{r RS-s01-lymphocyte-scatter, echo=TRUE, fig.cap='Scatter plot of T4 vs T8 lymphocyte counts in 28 haemophiliacs', fig.align='center'}
plot(th4, th8, xlab = expression(T[4]),
     ylab = expression(T[8]), pch = 16, col = "steelblue")
```

從散佈圖中可以觀察到，大多數數據點聚集在左下方（T~4~ 和 T~8~ 值都較小），但有一個明顯的離群值——T~4~ = 2.40 的那個點。如果移除這個離群值，Pearson 相關係數可能會發生顯著的變化：

```{r RS-s01-lymphocyte-corr, echo=TRUE}
# 包含全部數據
cor_all <- cor.test(th4, th8)

# 移除 T4 = 2.40 的離群值
keep <- th4 != 2.40
cor_no_outlier <- cor.test(th4[keep], th8[keep])

data.frame(
  dataset     = c("All data", "Outlier removed"),
  r           = c(cor_all$estimate, cor_no_outlier$estimate),
  p_value     = c(cor_all$p.value, cor_no_outlier$p.value)
)
```

也就是說，一個離群值的存在就可能對 Pearson 相關係數的估計產生很大的影響。這正是我們需要考慮抗異常值的穩健相關方法（例如 Spearman 秩相關）的原因之一。


## 複習：抽樣分佈 {#RS-sampling-dist}

所有的經典統計推論都依賴於統計量的抽樣分佈 (sampling distribution)。一個統計量的抽樣分佈，就是在我們反覆進行相同的抽樣和分析程序無數次之後，這個統計量所呈現的分佈。它的形態同時取決於兩個因素：(1) 所使用的抽樣方法，以及 (2) 數據來自的母群體分佈。

對母群體分佈做出的特定假設，意味著特定的抽樣分佈。如果我們對母群體分佈的假設嚴重錯誤，那麼由此推導出的抽樣分佈就不會與實際的抽樣分佈吻合，結果所有的推論都會出錯。

為了具體說明抽樣分佈的概念，考慮一個包含 $N=100$ 個觀察值的母群體。如果我們從中隨機抽取 $n=10$ 個觀察值並計算樣本平均數 $\bar{Y}$，重複這個過程很多次，$\bar{Y}$ 的分佈就會逐漸穩定下來——隨著重複次數從 10 次增加到 100 次、1000 次、甚至 100 萬次，直方圖會越來越接近一個光滑的鐘形曲線。這就是中央極限定理 (Central Limit Theorem) 在實際中的體現。


## 複習：假設檢驗 {#RS-hypothesis-test}

假設檢驗的基本程序如下：我們先建立一個零假設 (null hypothesis)，對感興趣的母群體做出某種陳述——例如「兩個子群的平均數相等」。然後計算一個檢驗統計量 (test statistic)，在零假設成立的條件下，這個統計量具有已知的抽樣分佈，例如 $t$ 統計量。

在經典的假設檢驗框架下，如果觀察到的檢驗統計量相對於其抽樣分佈來說是「極端的」（落在尾部），我們就「拒絕」零假設；否則就「無法拒絕」。檢驗的大小 (size)，例如 5%，定義了我們要求的極端程度，也就是觀察到的統計量必須落在多遠的尾部才能被拒絕。

然而在實務上，與其做出「拒絕」或「無法拒絕」的二分式決定，我們更鼓勵描述證據對備擇假設 (alternative hypothesis) 的支持強度。例如，一個中等偏小的 $p$ 值（如 0.1）提供了「一些證據」；一個較小的 $p$ 值（如 0.01）提供了「證據」；一個非常小的 $p$ 值（如 0.001）則提供了「強烈的證據」。


## 複習：信賴區間 {#RS-confidence-interval}

我們對母群體的某個特定性質感興趣，用一個參數 $\theta$ 來表示——例如中位數、平均數之差、相關係數等。一個 $X\%$ 的信賴區間就是一個從樣本數據中計算出來的區間，在反覆抽樣中有 $X\%$ 的機會包含真實的母群體參數值。

覆蓋概率 (coverage probability) 是信賴區間的抽樣分佈的一個性質。覆蓋概率的定義是：信賴區間包含真實參數值的概率。如果一個信賴區間的計算方法是正確的（即假設成立），那麼我們可以期望在反覆抽樣中，有 $X\%$ 的信賴區間會包含真值。


## 假設檢驗與信賴區間的關係 {#RS-test-ci-relationship}

假設我們有一個針對零假設

$$H_0: \theta = \theta_0$$

的有效檢驗程序。如果我們在 $100\alpha\%$ 的顯著性水準下拒絕了這個假設，那麼對應的 $100(1-\alpha)\%$ 信賴區間就不會包含 $\theta_0$。例如，使用 $\alpha = 0.05$ 時，如果在 5% 水準下拒絕了零假設，那麼相應的 95% 信賴區間就不會包含 $\theta_0$。

用前面範例三中的 T~4~ 淋巴球計數數據來示範。我們檢驗零假設 $H_0: E(T_4) = 0.5$：

```{r RS-s01-ttest-th4, echo=TRUE}
t.test(th4, mu = 0.5)
```

雙側檢驗的 $p$ 值小於 0.001，這意味著在零假設成立的條件下觀察到我們數據（或更極端數據）的概率非常小。因此我們有強烈的證據認為母群體中 T~4~ 的平均數不等於 0.5。從 R 的輸出中可以看到，T~4~ 平均數的 95% 信賴區間為 (`r round(t.test(th4, mu = 0.5)$conf.int[1], 3)`, `r round(t.test(th4, mu = 0.5)$conf.int[2], 3)`)，確實不包含 0.5。

更一般地，假設我們對參數 $\theta$ 感興趣。令 $(L, U)$ 為在 5% 顯著性水準下，零假設 $H_0: \theta = \theta_0$ 不被拒絕的 $\theta_0$ 值的範圍。令 $\theta_{\text{true}}$ 為 $\theta$ 的真實值，那麼：

$$P\{\theta_{\text{true}} \notin (L,U)\} = P(\text{Reject } \theta_{\text{true}}) = 0.05$$

因此：

$$P\{\theta_{\text{true}} \in (L,U)\} = 1 - P\{\theta_{\text{true}} \notin (L,U)\} = 1 - 0.05 = 0.95$$

也就是說 $(L, U)$ 就是 $\theta$ 的 95% 信賴區間。利用假設檢驗和信賴區間之間的這個對應關係，只要我們有一個有效的檢驗程序，就可以構造出相應的信賴區間。一個 $100(1-\alpha)\%$ 的信賴區間，就是在 $100\alpha\%$ 水準下不被拒絕的零假設參數值 $\theta_0$ 的集合。

許多穩健方法最初都是以假設檢驗的形式被提出的。在本模組後面的內容中，我們會反覆利用這個等價關係來構造相應的信賴區間。


## 假設、殘差與變數轉換 {#RS-assumptions-residuals}

在本模組中，我們主要討論的假設涉及分佈的形態——特別是正態性 (normality)、對稱性 (symmetry) 和離群值 (outliers)。當母群體具有結構時（例如分組數據，或者用線性迴歸模型分析的數據），我們關注的不是原始數據的分佈，而是殘差 (residuals) 的分佈。

在某些情境下，對數據進行轉換可以產生（近似）我們期望的分佈。一個常見的例子就是對正偏態 (positively skewed) 的數據取對數轉換 (log transformation) 來近似正態分佈。但如果使用變數轉換，需要小心轉換是否改變了科學問題本身。例如，對數據取對數之後，我們比較的是幾何平均數 (geometric mean) 的差異，而不再是算術平均數 (arithmetic mean) 的差異——這在某些情境下可能是合理的，但在另一些情境下可能不是我們真正想回答的問題。

事實上，變數轉換並不能讓分析變得更穩健，它只是把假設從一個量（$Y$）轉移到了另一個量（例如 $\log Y$）。在接下來的課程中，我們通常會假設找不到合適的變數轉換，從而有動機去學習穩健的統計方法。
