### Q1

a) 在$n=100$人中觀察到有$k=40$人患病，假設每個人只有患病，不患病兩個狀態，用二項分佈來模擬這個數據，$\pi$ 爲患病的概率。下面是 $\pi \in [0.2,0.6]$ 區間的對數似然比方程曲線。

```{r bin-llr-40-100, warning=FALSE, cache=TRUE, fig.asp=.7, fig.width=6, fig.cap='Binomial log-likelihood ratio between 0.2-0.6', fig.align='center', out.width='90%', cache=TRUE}
pi <- seq(0.2, 0.6, by=0.01)
L <- (pi^40)*((1-pi)^60)
Lmax <- rep(max(L), 41)
LR <- L/Lmax
logLR <- log(LR)

plot(pi, logLR, type = "l", ylim = c(-11, 0),yaxt="n",
     frame.plot = FALSE, ylab = "logLR(\U03C0)", xlab = "\U03C0")
grid(NA, 5, lwd = 2) # add some horizontal grid on the background
axis(2, at=seq(-12,0,2), las=2)
#title(main = "Figure 1. Binomial log-likelihood ratio")
```

b) 用一個二次方程來模擬上面的對數似然比曲線：$f(\pi)=-\frac{(\pi-M)^2}{2S^2}$，其中 $M=\hat\pi=\frac{k}{n}=0.4$，$S^2=\frac{p(1-p)}{n}=0.0024$

```{r qua-apprx-bin, warning=FALSE, cache=TRUE, fig.asp=.7, fig.width=6, fig.cap='Quadratic approximation\n of binomial log-likelihood ratio 40 out of 100 subjects', fig.align='center', out.width='90%'}
par(mai = c(1.2, 0.5, 1, 0.7))
quad <- -(pi-0.4)^2/(2*0.0024)
plot(pi, quad, type = "l", ylim = c(-4, 0),yaxt="n", col="red",
     frame.plot = FALSE, ylab = "", xlab = "\U03C0")
lines(pi, logLR, col="black")
grid(NA, 4, lwd = 1) # add some horizontal grid on the background
axis(2, at=seq(-4,0,1), las=2)
#title(main = "Figure 2. Quadratic approximation\n of binomial log-likelihood ratio \n 40 out of 100 subjects")
abline(h=-1.92, lty=1, col="red")
axis(4, at=-1.92, las=2)
legend(x=0.27, y= -5.5 ,xpd = TRUE,  legend=c("logLR","Quadratic"), bty = "n",
       col=c("black","red"), lty=c(1,1), horiz = TRUE) #the legend is below the graph
```

### Q2

依舊使用二項分佈數據來模擬，觀察不同的事件數量和樣本量對近似計算的影響。

1. 類比上面的問題，用同樣的 $\hat\pi=0.4$，但是 $n=10, k=4$ 時的圖形：

```{r qua-apprx-bin4-10, fig.asp=.7, fig.width=6, fig.cap='Quadratic approximation of binomial log-likelihood ratio 4 out of 10 subjects', fig.align='center', out.width='90%', warning=FALSE, cache=TRUE}
par(mai = c(1.2, 0.5, 1, 0.7))
pi <- seq(0.0, 0.85, by=0.01)
L <- (pi^4)*((1-pi)^6)
logLR <- log(L/max(L))

quad <- -(pi-0.4)^2/(2*0.4*0.6/10)
plot(pi, quad, type = "l", ylim = c(-5, 0),yaxt="n", col="red",
     frame.plot = FALSE, ylab = "", xlab = "\U03C0")
lines(pi, logLR, col="black")
grid(NA, 4, lwd = 1)
axis(2, at=seq(-5,0,1), las=2)
#title(main = "Figure 3. Quadratic approximation\n of binomial log-likelihood ratio\n 4 out of 10 subjects")
abline(h=-1.92, lty=1, col="red")
axis(4, at=-1.92, las=2)

legend(x=0.17, y= -6.5 ,xpd = TRUE,  legend=c("logLR","Quadratic"), bty = "n",
       col=c("black","red"), lty=c(1,1), horiz = TRUE) #the legend is below the graph
```

2. $\hat\pi=0.4, n=1000, k=400$


```{r qua-apprx-bin400-1000, fig.asp=.7, fig.width=6, fig.cap='Quadratic approximation of binomial log-likelihood ratio 400 out of 1000 subjects', fig.align='center', out.width='90%', warning=FALSE, cache=TRUE, echo=FALSE}
par(mai = c(1.2, 0.5, 1, 0.7))
pi <- seq(0.35, 0.45, by=0.001)
L <- (pi^400)*((1-pi)^600)
logLR <- log(L/max(L))

quad <- -(pi-0.4)^2/(2*0.4*0.6/1000)
plot(pi, quad, type = "l", ylim = c(-4, 0),yaxt="n", col="red",
     frame.plot = FALSE, ylab = "", xlab = "\U03C0")
lines(pi, logLR, col="black")
grid(NA, 4, lwd = 1)
axis(2, at=seq(-4,0,1), las=2)
#title(main = "Figure 4. Quadratic approximation\n of binomial log-likelihood ratio\n 400 out of 1000 subjects")
abline(h=-1.92, lty=1, col="red")
axis(4, at=-1.92, las=2)

legend(x=0.37, y= -5.5 ,xpd = TRUE,  legend=c("logLR","Quadratic"), bty = "n",
       col=c("black","red"), lty=c(1,1), horiz = TRUE) #the legend is below the graph

```

3. $\hat\pi=0.01, n=100, k=1$

注意此圖中紅線提示的近似二次曲線，信賴區間的下限已經低於0，是無法接受的近似。

```{r qua-apprx-bin1-1000, fig.asp=.7, fig.width=6, fig.cap='Quadratic approximation of binomial log-likelihood ratio 1 out of 100 subjects', fig.align='center', out.width='90%', warning=FALSE, cache=TRUE, echo=FALSE}
par(mai = c(1.2, 0.5, 1, 0.7))
pi <- seq(0.0003, 0.04, by=0.000001)
L <- (pi^1)*((1-pi)^99)
logLR <- log(L/max(L))

quad <- -(pi-0.01)^2/(2*0.01*0.99/100)

plot(pi, quad, type = "l", ylim = c(-4, 0),yaxt="n", col="red",
     frame.plot = FALSE, ylab = "", xlab = "\U03C0")
lines(pi, logLR, col="black")
grid(NA, 4, lwd = 1)
axis(2, at=seq(-4,0,1), las=2)
#title(main = "Figure 5. Quadratic approximation\n of binomial log-likelihood ratio\n 1 out of 100 subjects")
abline(h=-1.92, lty=1, col="red")
axis(4, at=-1.92, las=2)

legend(x=0.007, y= -5.5 ,xpd = TRUE,  legend=c("logLR","Quadratic"), bty = "n",
       col=c("black","red"), lty=c(1,1), horiz = TRUE) #the legend is below the graph
```


4. $\hat\pi=0.01, n=1000, k=10$

```{r qua-apprx-bin10-1000, fig.asp=.7, fig.width=6, fig.cap='Quadratic approximation of binomial log-likelihood ratio 10 out of 1000 subjects', fig.align='center', out.width='90%', warning=FALSE, cache=TRUE, echo=FALSE}
par(mai = c(1.2, 0.5, 1, 0.7))
pi <- seq(0.0005, 0.02, by=0.000001)
L <- (pi^10)*((1-pi)^990)
logLR <- log(L/max(L))

quad <- -(pi-0.01)^2/(2*0.01*0.99/1000)

plot(pi, quad, type = "l", ylim = c(-4, 0),yaxt="n", col="red",
     frame.plot = FALSE, ylab = "", xlab = "\U03C0")
lines(pi, logLR, col="black")
grid(NA, 4, lwd = 1)
axis(2, at=seq(-4,0,1), las=2)
#title(main = "Figure 6. Quadratic approximation\n of binomial log-likelihood ratio\n 10 out of 1000 subjects")
abline(h=-1.92, lty=1, col="red")
axis(4, at=-1.92, las=2)

legend(x=0.004, y= -5.5 ,xpd = TRUE,  legend=c("logLR","Quadratic"), bty = "n",
       col=c("black","red"), lty=c(1,1), horiz = TRUE) #the legend is below the graph
```

5. $\hat\pi=0.01, n=10000, k=100$

```{r qua-apprx-bin100-1000, fig.asp=.7, fig.width=6, fig.cap='Quadratic approximation of binomial log-likelihood ratio 100 out of 10000 subjects', fig.align='center', out.width='90%', warning=FALSE, cache=TRUE, echo=FALSE}
par(mai = c(1.2, 0.5, 1, 0.7))
pi <- seq(0.007, 0.013, by=0.000001)
L <- (pi^100)*((1-pi)^9900)
logLR <- log(L/max(L))

quad <- -(pi-0.01)^2/(2*0.01*0.99/10000)

plot(pi, quad, type = "l", ylim = c(-4, 0),yaxt="n", col="red",
     frame.plot = FALSE, ylab = "", xlab = "\U03C0")
lines(pi, logLR, col="black")
grid(NA, 4, lwd = 1)
axis(2, at=seq(-4,0,1), las=2)
#title(main = "Figure 7. Quadratic approximation\n of binomial log-likelihood ratio\n 100 out of 10000 subjects")
abline(h=-1.92, lty=1, col="red")
axis(4, at=-1.92, las=2)

legend(x=0.0084, y= -5.5 ,xpd = TRUE,  legend=c("logLR","Quadratic"), bty = "n",
       col=c("black","red"), lty=c(1,1), horiz = TRUE) #the legend is below the graph
```


6. $\hat\pi=0.99, n=100, k=99$


注意此圖中紅線提示的近似二次曲線，信賴區間的上限已經大於1，和上面的 Figure 5. 一樣也是無法接受的近似。

```{r qua-apprx-bin99-100, fig.asp=.7, fig.width=6, fig.cap='Quadratic approximation of binomial log-likelihood ratio 99 out of 100 subjects', fig.align='center', out.width='90%', warning=FALSE, cache=TRUE, echo=FALSE}
par(mai = c(1.2, 0.5, 1, 0.7))
pi <- seq(0.96, 1.0, by=0.0001)
L <- (pi^99)*((1-pi)^1)
logLR <- log(L/max(L))

quad <- -(pi-0.99)^2/(2*0.01*0.99/100)

plot(pi, quad, type = "l", ylim = c(-4, 0),yaxt="n", col="red",
     frame.plot = FALSE, ylab = "", xlab = "\U03C0")
lines(pi, logLR, col="black")
grid(NA, 4, lwd = 1)
axis(2, at=seq(-4,0,1), las=2)
#title(main = "Figure 8. Quadratic approximation\n of binomial log-likelihood ratio\n 99 out of 100 subjects")
abline(h=-1.92, lty=1, col="red")
axis(4, at=-1.92, las=2)

legend(x=0.968, y= -5.5 ,xpd = TRUE,  legend=c("logLR","Quadratic"), bty = "n",
       col=c("black","red"), lty=c(1,1), horiz = TRUE) #the legend is below the graph
```



總結： 二次方程近似時，在二項分佈的情況下，隨着 $n, k$ 增加，近似越理想。

