## 二進制結果變量的因果被估計量 (causal estimand): 

Average causal effect (因果邊際危險度差，marginal causal risk difference), ACE : 

$$
\text{Pr}\{Y(1) = 1\} - \text{Pr}\{Y(0) = 1\}
$$

因果邊際危險度比 (marginal causal risk ratio):

$$
\frac{\text{Pr}\{Y(1) = 1\}}{\text{Pr}\{Y(0) = 1\}}
$$


或，因果邊際比值比 (marginal causal odds ratio):

$$
\frac{[\frac{\text{Pr}\{Y(1) = 1\}}{1-\text{Pr}\{Y(1) = 1\}}]}{[\frac{\text{Pr}\{Y(0) = 1\}}{1-\text{Pr}\{Y(0) = 1\}}]}
$$

或，因果邊際對數危險度比/比值比: 


$$
\log\{\text{Pr}\{Y(1) = 1\}\} - \log\{\text{Pr}\{Y(0) = 1\} \}
$$


$$
\log[\frac{\text{Pr}\{Y(1) = 1\}}{1-\text{Pr}\{Y(1) = 1\}}] - \log[\frac{\text{Pr}\{Y(0) = 1\}}{1-\text{Pr}\{Y(0) = 1\}}]
$$

和上一章節一樣，我們可能實際上還會關心這些被估計量的調整後的條件平均因果效應 (conditinal ACE): 

$$
\text{Pr}\{Y(1) = 1 | \mathbf{V=v} \} - \text{Pr}\{Y(0) = 1 | \mathbf{V=v}\}\\ 
\log\{\text{Pr}\{Y(1) = 1| \mathbf{V=v}\}\} - \log\{\text{Pr}\{Y(0) = 1| \mathbf{V=v}\} \}\\
\log[\frac{\text{Pr}\{Y(1) = 1 | \mathbf{V=v}\}}{1-\text{Pr}\{Y(1) = 1 | \mathbf{V=v}\}}] - \log[\frac{\text{Pr}\{Y(0) = 1 | \mathbf{V=v}\}}{1-\text{Pr}\{Y(0) = 1 | \mathbf{V=v}\}}]
$$

### 比值比的不可壓縮性 non-collapsibility of the odds ratio

即便是沒有效應修飾，在 GLM 章節我們也學到過，由於邏輯回歸模型的不可壓縮性質，一般地，選擇的條件變量不同的話，(對數)比值比的大小都會發生變化。所以沒辦法用回歸系數的變化來推斷是否有明顯的混雜效應。

## 鑑定 identification - conditional effects

如果我們對暴露 $X$ 和結果 $Y$ 之間的條件因果危險度差 (conditional causal risk difference):

$$
\begin{aligned}
\text{Pr}\{ Y(1) = 1 & | \mathbf{C=c}\}  - \text{Pr}\{ Y(0) = 1 | \mathbf{C=c}\} \\ 
 & = \text{Pr}\{ Y(1) = 1 | X=1, \mathbf{C=c}\} - \text{Pr}\{ Y(0) = 1 | X=1, \mathbf{C=c}\} \\
 & \text{By conditional exchangeability given }\mathbf{C} \uparrow \\
 & = \text{Pr}\{ Y = 1 | X=1, \mathbf{C=c}\} - \text{Pr}\{ Y = 1 | X=1, \mathbf{C=c}\} \\
 & \text{By consistency } \uparrow \\
\end{aligned}
$$


相似地，條件因果對數危險度比 (conditional causal log risk ratio): 

$$
\begin{aligned}
\log[\text{Pr}\{ Y(1) = 1 &| \mathbf{C=c} \}] - \log[\text{Pr}\{ Y(0) = 1 | \mathbf{C=c} \}] \\ 
 & = \log\{\text{Pr}( Y = 1 | X=1, \mathbf{C=c})\} - \log\{\text{Pr}( Y = 1 | X=1, \mathbf{C=c})\} \\
\end{aligned}
$$


條件因果對數比值比 (conditioanl causal log odds ratio):

$$
\begin{aligned}
& \log[\frac{\text{Pr}\{Y(1) = 1 | \mathbf{C=c}\}}{1-\text{Pr}\{Y(1) = 1 | \mathbf{C=c}\}}] - \log[\frac{\text{Pr}\{Y(0) = 1 | \mathbf{C=c}\}}{1-\text{Pr}\{Y(0) = 1 | \mathbf{C=c}\}}] \\
& =\log[\frac{\text{Pr}\{Y = 1 | X = 1, \mathbf{C=c}\}}{1-\text{Pr}\{Y = 1 |X = 1, \mathbf{C=c}\}}] - \log[\frac{\text{Pr}\{Y = 1 |X = 0,\mathbf{C=c}\}}{1-\text{Pr}\{Y = 1 |X = 0, \mathbf{C=c}\}}] \\
\end{aligned}
$$

## 鑑定 identification - marginal effects

### Marginal causal risk difference (ACE)

$$
\begin{aligned}
\text{Pr}\{ Y(1) =1 \} &  - \text{Pr}\{ Y(0) =1 \}   \\
=  & \sum_c\text{Pr}\{ Y(1)=1 |C = c \}\text{Pr}(C=c) \\
& - \sum_c\text{Pr}\{ Y(0)=1 | C=c\}\text{Pr}(C=c) \\
& (\text{by the law of total probability } \uparrow) \\
= &\sum_c\text{Pr}\{ Y(1)=1|X=1, C=c \} \text{Pr}(C=c) \\ 
& - \sum_c\text{Pr}\{ Y(0)=1|X=1, C=c \} \text{Pr}(C=c) \\ 
& (\text{by conditional exchangeability } \uparrow) \\
= &\sum_c\text{Pr}( Y=1|X=1, C=c ) \text{Pr}(C=c) \\ 
& - \sum_c\text{Pr} (Y=1|X=1, C=c) \text{Pr}(C=c) \\ 
& (\text{by consistency } \uparrow) \\
= &  \sum_c\{ \text{Pr}( Y=1|X=1, C=c) - \\ 
& \;\;\;\;\; \text{Pr}( Y=1|X=1, C=c) \}\text{Pr}(C=c)
\end{aligned}
$$

### Marginal causal log risk ratio

$$
\begin{aligned}
& \log[\text{Pr}\{ Y(1) = 1 \}] - \log[\text{Pr}\{ Y(0) =1 \}] \\
& = \log[\sum_c\text{Pr}(Y = 1|X=1, C=c)\text{Pr}(C=c)] \\
& \;\;\;\; - \log[\sum_c\text{Pr}(Y = 1|X=0, C=c)\text{Pr}(C=c)] \\
\end{aligned}
$$
### Marginal causal log odds ratio (cannot be calculated)


$$
\begin{aligned}
& \log[\frac{\text{Pr}\{Y(1) = 1\}}{1-\text{Pr}\{Y(1) = 1\}}] - \log[\frac{\text{Pr}\{Y(0) = 1\}}{1-\text{Pr}\{Y(0) = 1\}}] \\
& = \log\{ \frac{\sum_c\text{Pr}(Y = 1|X=1, C=c)\text{Pr}(C=c)}{1-\sum_c\text{Pr}(Y = 1|X=1, C=c)\text{Pr}(C=c)} \} \\
& \;\;\;\; - \log\{ \frac{\sum_c\text{Pr}(Y = 1|X=0, C=c)\text{Pr}(C=c)}{1-\sum_c\text{Pr}(Y = 1|X=0, C=c)\text{Pr}(C=c)} \}
\end{aligned}
$$


## 通過邏輯回歸估計這些被估計量



```{r CI-2-1, echo=TRUE, eval = TRUE, cache=TRUE}
Log_lbw <- glm(lbweight ~ as.factor(mbsmoke) + mage + as.factor(fbaby) + as.factor(prenatal), family = binomial(link = "logit"), data = cattaneo2)
summary(Log_lbw)
```

但是，在邏輯回歸的模型下，即使是滿足**無互相幹擾，一致性和條件可置換性**的前提，並且你就算是 100% 自信地認爲你的模型絕對正確，計算獲得的條件比值比 (conditional odds ratio) 總也無法被賦予因果關系的含義。這是由於邏輯回歸的不可壓縮性 (non-collapsiblity)，這也是越來越多的人傾向與不使用比值比作爲評價治療效果 (treatment effect) 的指標的原因之一。

也因此，STATA 裏的 `teffects ra` 中即使你用的結果模型中加入 `logit` 的選項，它計算的是因果平均危險度差 (Marginal causal **risk difference** (ACE))。



```{r CI-2-2, engine='stata', cache=TRUE, echo=FALSE}
use "../backupfiles/cattaneo2.dta"
teffects ra (lbweight mage i.fbaby i.prenatal, logit) (mbsmoke)
```


## Average causal/treatment effect in the exposed/treated (ATET)

這是爲了回答公共衛生學上一個抽象的政策性問題: 對那些真的接受了治療/暴露/衛生政策幹預的人來說，他們身上發生的治療效果是怎樣的？因爲有些情況下你無法讓"所有人"都接受治療或幹預。

It is often of public health interest to ask "what is the effect of this exposure on those who choose to take it?" rather than "what would be its effect on everyone?" 

$$
E\{ Y(1) - Y(0) | X=1 \}
$$

此時，條件可置換性的前提發生了微妙變化: 

$$
Y(0) \perp\perp X|\mathbf{C}
$$

對於一個簡單的分類型條件變量 $C$ 來說，它的 ATET 的鑑定過程如下: 

$$
\begin{aligned}
E\{ Y(1)  -Y(0) |X =1  \}  = & \sum_cE\{ Y(1) |X=1, C=c \}\text{Pr}(C=c|X=1) \\ 
& -  \sum_cE\{ Y(0) |X=1, C=c \}\text{Pr}(C=c|X=1) \\ 
& \text{(by the law of total probability  } \uparrow) \\
= & \sum_cE\{ Y(1) |X=1, C=c \}\text{Pr}(C=c|X=1) \\ 
& -  \sum_cE\{ Y(0) |X=0, C=c \}\text{Pr}(C=c|X=1) \\ 
& \text{(by conditional exchangeability  } \uparrow) \\
= &\sum_cE (Y |X=1, C=c)\text{Pr}(C=c|X=1) \\ 
& -  \sum_cE(Y |X=0, C=c)\text{Pr}(C=c|X=1) \\ 
& \text{(by consistency } \uparrow) \\
= &  \sum_c\{ E (Y |X=1, C=c) \\
& \;\;\;- E(Y |X=0, C=c) \}\text{Pr}(C=c|X=1)
\end{aligned}
$$

這時，我們只關心那些真正暴露的人 (predicted potential outcomes are predicted only for the exposed)。

在 STATA 的 `teffects ra` 後面加上 `atet` 的選項即可: 

```{r CI-2-3, engine='stata', cache=TRUE, echo=2}
use "../backupfiles/cattaneo2.dta"
teffects ra (lbweight mage i.fbaby i.prenatal, logit) (mbsmoke), atet
```

這裏你看到的是 ATET 和 ACE 很接近的數字，還有別的情況下，你會發現，某種治療方案對於接受治療的人來說是有好處的，但是對其他人是有害/沒有用的。

