
### Part 1

在第一部分的數據分析中，我們會使用邏輯回歸模型來分析來自病例對照研究設計的數據，並獲取比值比 (odds ratios)。

該病例對照研究數據來自一項關於食道癌的研究 [@breslow1980volume]。病例是200名被診斷爲患有食道癌的法國男性。對照組則來自176名健康男性。

數據包含的變量及其解釋描述如下：

| Variable Name   | Content                                                                              |
|-----------------|--------------------------------------------------------------------------------------|
| `case`          | 1 = case, 0 = control                                                                |
| `age_group`     | age group [1: 25-34; 2: 35-44; 3: 45-54; 4: 55-64; 5: 65-74; 6: 75+]                 |
| `tobacco_group` | tobacco intake group [0: None; 1: 1-9 g/d; 2: 10-19 g/d; 3: 20-29 g/day; 4: 30+ g/d] |
| `alcohol_grp`   | alcohol intake group [0: 0-39 g/d; 1: 40-79 g/d; 80-119 g/d; 3: 120+ g/d]            |


該研究的主要目的是分析吸菸量 `tobacco_group` 與飲酒量 `alcohol_grp` 是否是食道癌的危險因子。變量中的年齡 `age_group` 則作爲唯一已知的混雜因子。


#### 簡單初步總結各個解釋變量的分佈及特徵。思考吸菸量和飲酒量，吸菸量和年齡之間有怎樣的關係。

```{r  GLM-prac08-01, cache=TRUE}
Oesophageal <- read_dta("../backupfiles/oesophageal_data-1.dta")

tab <- stat.table(index=list(Tobacco_gr = tobacco_group, 
                             Alcohol_gr = alcohol_grp),
                   contents=list(count(), 
                                 percent(alcohol_grp)), 
                  data=Oesophageal, margins=TRUE)

print(tab, digits = 2)

tab <- stat.table(index=list(Tobacco_gr = tobacco_group, 
                             Age_gr = age_group),
                   contents=list(count(), 
                                 percent(age_group)), 
                  data=Oesophageal, margins=TRUE)

print(tab, digits = 2)
```


似乎在吸菸量和飲酒量之間存在正關係，吸菸較多的人，飲酒量也呈現較多的趨勢。另外，不吸菸的人中，以及吸菸量最多的人中，都有較多的年輕人。吸菸量和飲酒量也許都和患有食道癌相關。而且上述簡單的表格總結也提示，吸菸量同時和飲酒量和年齡相關。

#### 我們先從分析吸菸習慣着手。將研究對象根據吸菸習慣分爲吸菸者 (`tobacco_group = 1~4`) 與非吸菸者 (`tobacco_group = 0`)。使用2 $\times$ 2表格分析吸菸與否和患有食道癌與否之間的關係。使用公式手頭計算比值比 0dds ratio，和它的 95% 信賴區間。用統計軟件確認你的計算結果是否正確。

```{r GLM-prac08-02, cache=TRUE}
Oesophageal <- Oesophageal %>% 
  mutate(Tobacco_2 = as.factor(tobacco_group)) %>% 
  mutate(Tobacco_2 = fct_collapse(Tobacco_2, 
                                  NonSMker = "0",
                                  SMker = c("1", "2", "3", "4")))

tab <- stat.table(index=list(Case = case, 
                             Tobacco_gr = Tobacco_2),
                   contents=list(count(),
                                 percent(Tobacco_2)), 
                  data=Oesophageal, margins=TRUE)

print(tab, digits = 2)
```


手動計算比值比和95%信賴區間：
```{r GLM-prac08-03, cache=TRUE}
OR <- (255*191)/(9*521)

Var <- 1/255 + 1/191 + 1/9 + 1/521 
Var
OR_L <- OR*exp(-1.96*sqrt(Var))

OR_U <- OR*exp(1.96*sqrt(Var))

c(OR, OR_L, OR_U)
```

所以，從表格推算的比值比 OR = 10.39；該比值比的對數對應的分佈方差估算爲 0.122。據此，該比值比的 95% CI爲 (5.24, 20.61)。有很強的證據表明，吸菸習慣的有無和患有食道癌之間有正關係。

用R驗證你的計算結果：

```{r GLM-prac08-04, cache=TRUE}

with(Oesophageal, epiDisplay::cc(Tobacco_2, case, 
                                 graph = FALSE))
```

用 Stata 做一樣的事情：

```{r GLM-prac08-05, engine='stata', echo=FALSE}
use "../backupfiles/oesophageal_data-1.dta"

gen tobacco_2 = .
replace tobacco_2 = 0 if tobacco_group == 0
replace tobacco_2 = 1 if tobacco_group >= 1

mhodds case tobacco_2
```

值得注意的是，Stata 裏面的 `mhodds` 用的是不同於R的方法計算 95% 信賴區間的。

#### 考慮使用邏輯回歸模型來獲取我們感興趣的比值比。請用數學語言寫下下列兩個模型的表達式：

1. 吸菸與否爲結果變量，病例和對照的標記爲預測變量。

令 $X$ 爲吸菸與否變量，$D$ 爲病例/對照標記變量。

$$
\text{Pr}(X = 1 | D = d) = \frac{e^{\alpha^* + \beta d}}{1 + e^{\alpha^* + \beta d}}
$$


2. 病例和對照的標記爲結果變量，吸菸與否爲預測變量。

使用相同的標記來表達這個模型，另外，用 $S = 1$ 表示該對象被選做本次研究的病例-對照樣本。所以，在下面的模型中，不要忘記我們還有一個條件變量，也就是該對象被選入本次實驗中。

$$
\text{Pr}(D = 1|X = x, S = 1) = \frac{e^{\lambda^* + \beta x}}{1 + e^{\lambda^* + \beta x}}
$$


#### 用你熟悉的統計軟件分別擬合上述兩個邏輯回歸模型。比較兩個解析報告的結果，並試着解釋他們各自的截距估計量的含義。用概率的數學表達式來說明二者的不同。

```{r GLM-prac08-06, cache=TRUE}
M1 <- glm(Tobacco_2 ~ case, 
          data = Oesophageal, 
          family = binomial(link = logit))
summary(M1); jtools::summ(M1, digits = 6, confint = TRUE, exp = TRUE)

M2 <- glm(case ~ Tobacco_2, 
          data = Oesophageal, 
          family = binomial(link = logit))
summary(M2); jtools::summ(M2, digits = 6, confint = TRUE, exp = TRUE)
```



你看到兩個模型計算出的比值比結果是完全一致的。這符合我們的預期。

其中，第一個模型的截距 $\exp(\hat{\alpha*}) = 2.043$。用概率的數學表達式表達爲： $\exp(\hat{\alpha*}) =\text{Pr}(X=1 | D=0)/\text{Pr}(X = 0 | D = 0)$。我們可以從原始的表格中的數據直接計算來獲得驗證：

$$
\text{Pr}(X=1|D=0) = 521/776 = 0.6714 \\
\text{Pr}(X=0|D=0) = 255/776 = 0.3286 \\
\Rightarrow \frac{\text{Pr}(X=1|D=0)}{\text{Pr}(X=0|D=0)} = \frac{0.6714}{0.3286} = 2.043
$$

在另外一個模型中的截距 $\exp(\hat{\lambda}) = 0.035$。從該模型的數學表達式出發，不難知道：

$$
\begin{aligned}
\exp(\lambda^*) & = \frac{\text{Pr}(D = 1 | X = 0, S = 1)}{\text{Pr}(D = 0 | X = 0, S = 1)} \\ 
&  = \frac{9 / 264}{255 / 264} = 0.03529
\end{aligned}
$$

#### 接下來我們將要分析酒精攝入量對上述關係可能存在的影響。請嘗試使用 Mantel-Haenszel 法來計算酒精攝入量調整後的吸菸與食道癌的比值比。調整了飲酒量之後的比值比發生了多大的變化？

```{r GLM-prac08-07, engine='stata', echo=FALSE}
use "../backupfiles/oesophageal_data-1.dta"

gen tobacco_2 = .
replace tobacco_2 = 0 if tobacco_group == 0
replace tobacco_2 = 1 if tobacco_group >= 1

mhodds case tobacco_2, by(alcohol_grp)
```

調整酒精攝入量之後，可見吸菸與食道癌的比值比 OR 從 10.39 略微降低到 8.59。與第一步的問題相結合，當時我們發現吸菸與飲酒之間有關聯，所以綜合以上信息可以認爲飲酒量是吸菸與食道癌關係的混雜因子 (confounder)。但是吸菸者與食道癌之間的強正關係 (strong positive association) 在調整了飲酒量之後依然是有統計學意義的。調整了飲酒量之後，吸菸者患有食道癌的比值 (odds) 高過不吸菸的人8倍以上。


#### 請擬合合適的模型重複上述的分析，根據模型報告的結果尋找能夠評價調整了飲酒量以後的吸菸與患有食道癌之間關係的比值比及其信賴區間。解釋該模型的截距的含義是什麼。

```{r GLM-prac08-08, cache=TRUE}
M3 <- glm(case ~ Tobacco_2 + as.factor(alcohol_grp), 
          data = Oesophageal, 
          family = binomial(link = logit))
summary(M3); jtools::summ(M3, digits = 6, confint = TRUE, exp = TRUE)
```

結論其實是一樣的。調整了飲酒量之後，吸菸者患有食道癌的比值高於非吸菸者 8 倍以上。另外，飲酒量的增加也與食道癌呈正相關。調整了吸菸量之後，飲酒量最多的人患有食道癌的比值比飲酒量最少的人高22倍以上。這個模型裏的截距可以用下列的數學表達式來解釋：

$$
\exp(\hat{\lambda^*}) = \frac{\text{Pr}(D = 1 | X = 0, \text{ alcohol } < 40 \text{ g/d}, S = 1)}{\text{Pr}(D = 0 | X = 0, \text{ alcohol } < 40 \text{ g/d}, S = 1)}
$$

#### Mantel-Haenszel法計算的95%信賴區間和邏輯回歸模型給出的95%信賴區間估計相比有什麼不同？

二者不完全一樣。使用Mantel-Haenszel法計算的信賴區間範圍更寬。

#### 接下來嘗試使用Mantel-Haenszel法和邏輯回歸模型各自進一步調整年齡。請觀察年齡對吸菸和患有食道癌之間的關係有何影響。比較兩種方法獲得的信賴區間估計。

- Mantel-Haenszel法

```{r GLM-prac08-09, engine='stata', echo=FALSE}
use "../backupfiles/oesophageal_data-1.dta"

gen tobacco_2 = .
replace tobacco_2 = 0 if tobacco_group == 0
replace tobacco_2 = 1 if tobacco_group >= 1

mhodds case tobacco_2, by(alcohol_grp age_group)
```

- 邏輯回歸模型

```{r GLM-prac08-10, cache=TRUE}
M4 <- glm(case ~ Tobacco_2 + as.factor(alcohol_grp) + 
            as.factor(age_group), 
          data = Oesophageal, 
          family = binomial(link = logit))
summary(M4); jtools::summ(M4, digits = 6, confint = TRUE, exp = TRUE)
```

從模型計算的結果來看，兩種方法其實點估計和信賴區間的估計值都很接近。不會有相互矛盾的結果。另外，Mantel-Haenszel法的計算在即使有些表格沒有人數的情況下也能穩健地給出計算結果。事實上我們可以認爲當存在數據分佈過於稀少 (sparse data issue) 的時候，Mantel-Haenszel法可能會更加可靠。

計算結果也表明，調整了年齡和飲酒量之後，吸菸者和食道癌的比值比又略降至7.14。年齡對酒精攝入和食道癌的比值比影響似乎較小，年齡本身與食道癌呈極強的正相關。

#### 其實飲酒量和年齡本身是可以作爲連續型預測變量放入模型裏。重新加載含有連續變量的數據 `oesophageal_data-2.dta`後，把分類變量至換成連續型變量重新擬合前一個問題的模型.嘗試理解兩種策略的不同及相同之處。

```{r GLM-prac08-11, cache=TRUE}
Oesophageal2 <- read_dta("../backupfiles/oesophageal_data-2.dta")
Oesophageal2 <- Oesophageal2 %>% 
  mutate(Tobacco_2 = as.factor(tobacco_group)) %>% 
  mutate(Tobacco_2 = fct_collapse(Tobacco_2, 
                                  NonSMker = "0",
                                  SMker = c("1", "2", "3", "4")))
M5 <- glm(case ~ Tobacco_2 + age + alcohol, 
          data = Oesophageal2, 
          family = binomial(link = logit))
summary(M5); jtools::summ(M5, digits = 6, confint = TRUE, exp = TRUE)
```

相同之處是，這兩種分析手法都在說明一件事，吸菸本身和患食道癌是高度相關的，這個關係在調整了年齡，和飲酒量之後依然存在。不同之處在與比值比在年齡和飲酒量使用連續變量時似乎又縮水了一些。值得注意的是，在回歸模型中決定使用連續型變量的時候，需要特別小心如何處理這些連續型預測變量。上面的模型其實還增加了另一個默認的前提條件，就是年齡，飲酒量在這個模型中默認和患有食道癌的比值的對數 (log-odds of being a case) 呈線性關係。但是，現實情況下這樣的默認前提可能不能得到滿足。也就是說在現實中，預測變量和結果變量的對數比值的關係很可能不是線性的。事實上你看 `M4` 的分析結果，飲酒量最多的那組的比值比飆得非常高。飲酒量的變量很可能就不適合用簡單地連續型變量模式放入模型中。但是使用連續型變量的另一個潛在的優點是模型中需要估計的參數個數相對較少。後面的章節會仔細討論連續型變量的處理。

### Part 2

#### 在這部分的練習中，我們使用一個計算機模擬數據來觀察一下比值比的特徵。該數據只有三個二進制變量：`x, y, w`。

#### 運用簡單的表格分析三個二進制變量之間可能存在的關係。

```{r GLM-prac08-12, cache=TRUE}
Log_prac <- read_dta("../backupfiles/logistic_data_part2.dta")

tab <- stat.table(index=list(y = y, 
                             x = x),
                   contents=list(count(), 
                                 percent(x)), 
                  data=Log_prac, margins=TRUE)

print(tab, digits = 2)

tab <- stat.table(index=list(y = y, 
                             w = w),
                   contents=list(count(), 
                                 percent(w)), 
                  data=Log_prac, margins=TRUE)

print(tab, digits = 2)

tab <- stat.table(index=list(x = x, 
                             w = w),
                   contents=list(count(), 
                                 percent(w)), 
                  data=Log_prac, margins=TRUE)

print(tab, digits = 2)
```

`y` 和 `x, w` 兩者都有較強的相關性，但是 `x, w` 之間好像相互獨立沒有關係。

#### 計算下列比值比：

1. `y` 的 `x` 條件邊際比值比 (marginal odds ratio for `y` given `x`)。

```{r GLM-prac08-13, cache=TRUE}
M6 <- glm(y ~ x, 
          data = Log_prac, 
          family = binomial(link = logit))
jtools::summ(M6, digits = 6, confint = TRUE, exp = TRUE)

```


2. 把數據分成兩個部分，一部分是 `w = 0`，令一部分 `w = 1`。分別計算各個部分數據裏 `y` 的 `x` 條件邊際比值比。

```{r GLM-prac08-14, cache=TRUE}
M7 <- glm(y ~ x, 
          data = Log_prac[Log_prac$w == 0,], 
          family = binomial(link = logit))
jtools::summ(M7, digits = 6, confint = TRUE, exp = TRUE)
M8 <- glm(y ~ x, 
          data = Log_prac[Log_prac$w == 1,], 
          family = binomial(link = logit))
jtools::summ(M8, digits = 6, confint = TRUE, exp = TRUE)

```

數據在 `w` 變量分組中都得到了 OR = 9，的結果，說明 `w` 並非 `x` 與 `y` 之間關係的交互作用變量。

3. `y` 的 `x` 和 `w` 的條件比值比

```{r GLM-prac08-15, cache=TRUE}
M9 <- glm(y ~ x + w, 
          data = Log_prac, 
          family = binomial(link = logit))
jtools::summ(M9, digits = 6, confint = TRUE, exp = TRUE)

```

`M9` 的結果和預期的相同，調整了 `w` 之後，模型估計的 `x` 的比值比 `OR = 9`。和他們在 `w` 變量的各個分組數據的結果相同。

可以清楚的看到，沒調整 `w` 時，`x` 的比值比 `OR = 5.44`。但是 `w` 既不是 `x, y` 之間關係的混雜因子，也沒有有意義的交互作用。但是想要正確估計 `x, y` 之間的關係的話，不調整 `w` 計算獲得的比值比是錯誤的，這就是體現比值比不可壓縮性質的極好的例子。