
在這次練習中，我們來探索幾個不同的計數型數據的模型，進一步探討如何處理過度離散的方法。數據來自Stata的網站，記錄的是美國亞利桑那州醫院的住院時長[數據](http://www.stata-press.com/data/hh3/medpar.dta)。使用如下代碼下載該數據:

```{r GLM-prac05-01, cache=TRUE}
# medpar <- read_dta("http://www.stata-press.com/data/hh3/medpar.dta")
medpar <- read_dta(file = "../backupfiles/medpar.dta")
```

我們主要使用的數據是下面這幾列：

| Variable | Description                                    |
|----------|------------------------------------------------|
| `los`    | length of hospital stay, in days               |
| `age`    | Age group                                      |
| `type1`  | Binary variable indicating elective admission  |
| `type2`  | Binary variable indicating urgent admission    |
| `type3`  | Binary variable indicating emergency admission |


1. 分析住院時間長短和年齡及其他共變量之間關係之前，先瞭解一下 `los` 本身的特徵。 首先，計算 `los` 的平均值，及其 [Wald 法的 95% 信賴區間](https://rpubs.com/FJRubio/WCIN)。在怎樣的前提條件下，這個信賴區間可以被認爲有效 (valid)？你認爲這些前提條件在這裏得到滿足了嗎？

```{r GLM-prac05-02, cache=TRUE}
psych::describe(medpar$los)
t.test(medpar$los)$conf.int
```

這裏默認的前提條件是，住院時長 (days) 服從正態分佈。即使住院時長這一數據可能並不100% 服從正態分佈，但是如果樣本量足夠大，那麼該 95% 信賴區間依然可以被認爲近似可以涵蓋95%的可重複實驗的次數。這一結論依據的是中心極限定理。在這裏，住院時長的數據其實分佈的非常的偏，並非正態分佈。但是我們可以認爲由於樣本量接近1500，可以認爲計算獲得的95%信賴區間是漸進有效的。

2. 接下來我們使用 `glm` 命令來估計 `los` 的邊際均值 (marginal mean)，不加任何預測變量。根據你擬合的泊松回歸模型獲得的結果，請思考 `los` 的模型估計 95% 信賴區間是多少。和前一步簡單的估計相比較，他們是否相似或者有怎樣的不同，原因是什麼。你認爲哪種估計更加有意義？

```{r GLM-prac05-03, cache=TRUE}
mA <- glm(los ~ 1, family=poisson(link = log), data=medpar)
jtools::summ(mA, digits = 6, confint = TRUE)
```

根據這個模型的結果，住院時長的均值可以被估計爲 $\exp(2.287896) = 9.854$。但是其95%信賴區間的估計是：

下限爲，$\exp(2.287896 - 1.96\times0.008239) = 9.696$

上限爲，$\exp(2.287896 + 1.96\times0.008239) = 10.014$

我們發現，均值的點估計，和第一步簡單歸納時的結果一致，都是 9.854 天。但是模型估計的95%信賴區間 (9.696, 10.014) 相比 Wald 法的 95% 信賴區間 (9.406, 10.302) 更加精確 (範圍更窄)。當然可以理解爲，當數據本身分佈較偏 (skew) 時，使用泊松模型分析獲得的結果更加可靠且更加有效 (more efficient)。在這個數據中，模型估計的信賴區間和wald法信賴區間之間的差別更加可能是由於住院時長數據本身的過度離散問題導致的。在R裏我們獲得的結果只有殘差離差量 (residual deviance): `Residual deviance: 8901.1  on 1494  degrees of freedom`。如果你用的是 Stata，還可以獲得 Pearson 統計量，以及他們除以自由度以後獲得的數字都顯著地大於1。這說明其實病人住院時長這樣的數據很大程度上有相當大的差異，因爲每個病人各自住院的時間長度更加取決於他們本身患病的程度。**這樣的數據不會是通過泊松分佈可以簡單擬合的，因爲泊松分佈的均值和方差是嚴格相等的。**

```{r GLM-prac05-04, engine='stata', echo=FALSE}
use http://www.stata-press.com/data/hh3/medpar, clear
glm los, family(Poisson) 
```


也就是下面這兩行所提示的內容。

```
## Deviance         =  8901.134077                   (1/df) Deviance =   5.957921
## Pearson          =  11828.70662                   (1/df) Pearson  =   7.917474
```

3. 下面我們在泊松回歸模型中加入不同的入院類型的啞變量，看他們是否和患者住院時長有關。嘗試用醫學文獻的文章寫法描述這個模型的結果。

```{r GLM-prac05-05, cache=TRUE}
mB <- glm(los ~ type2 + type3, family=poisson(link = log), data=medpar)
jtools::summ(mB, digits = 6, confint = TRUE, exp = TRUE)
```

記得模型中省略掉了 `type1` 因爲它被當作參考組 (reference group)。

下面的文獻描述可以用於參考：

There is strong evidence (p < 0.0001) that the length of hospital admission is related to the type of admission. The mean length of stay for elective admission is 8.83 days (95% CI 8.66 to 9.01 days). Urgent admissions are associated with stays that are on average 26.8% (95% CI 21.7% to 32.1%) longer than those resulting from elective admissions. Emergency admissions result in stays that are on average 2.06 (95% CI 1.96 to 2.17) times as long as those from elective admissions. 


值得注意的是，這些結果所依據的泊松回歸模型的前提條件很可能因爲數據本身存在過度離散 (overdispersion) 的問題而無法得到滿足。

4. 在上述模型中如果加入年齡作爲解釋變量，試分析年齡是否可以認爲是住院時長的獨立解釋變量 (獨立於住院形態 type of admission)。


```{r GLM-prac05-06, cache=TRUE}
mC <- glm(los ~ as.factor(age) + type2 + type3, 
          family=poisson(link = log), data=medpar)
jtools::summ(mC, digits = 6, confint = TRUE, exp = TRUE)

lrtest(mC, mB)
```

加入和年齡組作爲預測變量的模型結果如上所示。和沒有加年齡的模型相比較的似然比檢驗 (likelihood ratio test) 結果顯示，如果泊松回歸模型前提得到滿足，那麼有證據證明 (p = 0.018)，在調整了住院形態之後，年齡依然是住院時長獨立的預測變量。

5. 重新對加入年齡的泊松回歸模型加入穩健統計標準誤 (robust standard error) 的估計，獲得新的穩健信賴區間估計。與非穩健信賴區間相比較，你能得出怎樣的結論？


```{r GLM-prac05-07, cache=TRUE}
jtools::summ(mC, digits = 6, confint = TRUE, exp = TRUE, 
             robust = "HC1")
```

可以看到加入了 `robust` 選項之後，並不會改變每個變量的回歸係數的點估計 (point estimates)。但是，可以發現每個變量的回歸係數對應的標準誤發生了較大的變化 -- 信賴區間的範圍都無一例外地變大了。由於使用 `robust = "HC1"` 選項，這裏的標準誤估計不再依據泊松模型的前提條件 -- 泊松分佈的特徵。在 Stata 中擬合相同的模型，我們可以獲得是否有過度離散的指標型數據結果，也就是殘差離差量 (residual deviance) 和 Pearson 統計量，以及他們對各自的自由度之比：

```{r GLM-prac05-08, engine='stata', echo=FALSE}
use http://www.stata-press.com/data/hh3/medpar, clear
glm los type2 type3 i.age, family(Poisson) robust eform
```

可以看到殘差離差量 (residual deviance) 和 Pearson 統計量與各自的自由度之比均顯著大於1。提示該數據有相當程度的過度離散，也就是泊松回歸模型的前提泊松分佈無法得到滿足。而使用了 `robust = "HC1"` (in R) 或者 `robust` (in Stata) 的選項之後，就不再需要這一前提假設。我們也看到穩健信賴區間相較於沒有使用該選項時要不那麼精確，也就是區間範圍都變寬了。

6. 當考慮了過度離散的模型被採納後 `robust` (in Stata)，我們無法再使用似然比檢驗法檢驗年齡是否是住院時長的獨立預測變量。但是我們可以使用 Stata 裏特有的模型擬合之後的 `test` 命令來實施聯合 Wald 檢驗 (joint Wald test) 年齡是否在穩健泊松模型下依然是住院時長的獨立預測變量。試解讀該檢驗結果和之前未考慮過度離散現象時使用的模型的年齡的獨立預測變量檢驗之間有何不同，原因是什麼呢？

```{r GLM-prac05-09, engine='stata', echo=FALSE}
use http://www.stata-press.com/data/hh3/medpar, clear
quietly: glm los type2 type3 i.age, family(Poisson) robust eform
test 2.age = 3.age = 4.age = 5.age = 6.age = 7.age = 8.age = 9.age = 0
```


這個聯合 Wald 檢驗的結果是 `p = 0.8493`。這和之前未考慮數據過度離散時使用的模型時進行的對年齡這一變量的似然比模型檢驗結果大相徑庭 (p = 0.018)。之所以結果相差如此之大，我們相信主要是因爲之前忽略數據過度離散問題的模型其實是錯誤的。而考慮了數據過度離散特徵之後，可以認爲使用了穩健泊松回歸模型之後的聯合 Wald 檢驗結果才是真的值得相信的。

7. 請使用負二項回歸模型 (negative binomial regression model) 來擬合上述模型，先擬合一個不加任何預測變量的負二項回歸模型。請解釋模型結果的下半部分出現的似然比檢驗的意義，和無預測變量的泊松回歸模型結果做一下對比。

在 Stata 裏：
```{r GLM-prac05-10, engine='stata', echo=FALSE}
use http://www.stata-press.com/data/hh3/medpar, clear
nbreg los
```


在 R 裏：
```{r GLM-prac05-11, cache=TRUE}
mD <- glm.nb(los ~ 1, data=medpar)
jtools::summ(mD, digits = 6, confint = TRUE, exp = TRUE)
summary(mD)
```

可以看到在 R 裏最下方出現的是 `Theta` 也就是評價過度離散程度的指標，他和 Stata 的輸出報告中的 `alpha` 互爲倒數。不同的是 Stata 的報告中還對 `alpha = 0` 做了檢驗。檢驗結果提示住院時長這個數據並不服從泊松分佈。也就是實際的住院時長的數據比泊松分佈時的結果的方差要大的多。 (there is more variability than would be expected from a Poisson variable) 其實，簡單對 `los` 分析一下就知道它的樣本均值和樣本方差分別是：（他們相差巨大，不符合泊松分佈的特徵）

```{r GLM-prac05-12, cache=TRUE}
mean(medpar$los) 
var(medpar$los)
```

8. 如果你有興趣，請擬合一個只有住院形態一個預測變量的負二項回歸模型。使用其輸出的結果來計算一下不同住院形態下的平均住院時長。比較模型預測的平均住院時長和觀測到的不同住院形態下的實際住院時長的平均值之間的差別。


在 Stata 裏：
```{r GLM-prac05-13, engine='stata', echo=FALSE}
use http://www.stata-press.com/data/hh3/medpar, clear
nbreg los type2 type3 
```


在 R 裏：
```{r GLM-prac05-14, cache=TRUE}
mE <- glm.nb(los ~ type2 + type3, data=medpar)
jtools::summ(mE, digits = 6, confint = TRUE)
summary(mE)
```

從輸出的分析報告結果來看，模型估計的不同住院形態 (elective, urgent, and emergency) 的平均住院時長分別是 $\exp(2.1782) = 8.83$ 天，$\exp(2.1782 + 0.2373) = 11.20$ 天，$\exp(2.1782 + 0.7253) = 18.24$天。要估算模型的預測方差，可以通過手工計算。已知如果期待值是 $\mu$，那麼其方差是 $\mu(1 + \alpha \mu)$。那麼依據這個公式，就可以估算不同住院形態 (elective, urgent, and emergency) 的住院時長的方差分別是 $8.83 \times (1 + 0.4478 \times 8.83) = 43.74$ days$^2$，$11.2 \times (1 + 0.4478 \times 11.2) = 67.3$ days$^2$，$18.24 \times (1 + 0.4478 \times 18.24) = 167.2$ days$^2$。

和觀測值相比較：

```{r GLM-prac05-15, cache=TRUE}

var(medpar$los[medpar$type1 == 1])
var(medpar$los[medpar$type2 == 1])
var(medpar$los[medpar$type3 == 1])
```

可見，對於前兩種住院形態來說，模型推測的方差和觀測方差還是比較接近的。但是對於第三種住院形態 (emergency)，觀測方差遠遠大於模型推測方差。當然，這可能由於因爲緊急住院的患者人數較低 (n = 96)。也就是說，樣本量太低的組使用該模型推測的方差準確度就比較低。另一種原因值得考慮的就是，負二項回歸模型中使用的 Gamma 隨機效應分佈可能並不適用與本數據 (對於不同住院形態的住院時長可能需要不同的 `alpha`，而不是強迫他們都是相同的)。另外一個被忽視的是，住院時長這一數據其實是只能取正值的數據。然而泊松分佈和負二項分佈本身其實是允許有 0 這樣的數字的。如此一來，或許我們應該把住院時長定義爲允許 0 存在的數字。也就是把住院時長的數據減去1。(number of days from the day of admission)
