
繼續沿用 NHANES 數據，此次練習我們把重點放在收集到的收縮期血壓數據上。定義收縮期血壓大於 140 $\text{mmHg}$ 者爲高血壓患者。


```{r NHANEhyt, cache=TRUE}
# 1. load the data and define a binary variable indicating whether
#    each observation has hypertension (1) or not (0)
NHANES <- read_dta("../backupfiles/nhanesglm.dta")
NHANES <- NHANES %>%
  mutate(Gender = ifelse(gender == 1, "Male", "Female")) %>%
    mutate(Gender = factor(Gender, levels = c("Male", "Female")))
NHANES <- mutate(NHANES, hypertension = sbp >= 140)
tab1(NHANES$hypertension, graph = FALSE)
```



```{r loesslogit, cache=TRUE, echo=TRUE, fig.width=7, fig.height=5, fig.cap="The loess plot of the observed proportin with hypertension against age. Span = 0.6", fig.align='center', out.width='100%'}
# 2. Bearing in mind that we know blood pressure increases with age
#    we begin by including age into a logistic regression for the
#    the binary hypertension variable. We can use a lowess smoother
#    plot to examine how the probability of hypertension varies with
#    age.
pi <- with(NHANES, predict(loess(hypertension ~ ageyrs)))

with(NHANES, scatter.smooth(ageyrs, logit(pi), pch = 20, span = 0.6, lpars =
                 list(col = "blue", lwd = 3, lty = 1), col=rgb(0,0,0,0.004),
                 xlab = "Age in years",
                 ylab = "Logit(probability) of Hypertension",
                 frame = FALSE))
```

Lowess 平滑曲線圖提示，高血壓患病的可能性的 $\text{logit}$，和年齡之間的關係似乎不是簡單直線關係。我們可能需要把**年齡本身**和**年齡的平方**放入邏輯迴歸模型中去看看。

```{r NHANEhyt1, cache=TRUE}
# 3. Include age into the logistic regression in the way suggested by the lowess plot.
#    do your results support your findings from the previous graph?
NHANES <- mutate(NHANES, agesq = ageyrs^2)
Model_NH5 <- glm(hypertension ~ ageyrs + agesq, data = NHANES, family = binomial(link = "logit"))
logistic.display(Model_NH5) ; summary(Model_NH5)
```

正如同 Lowess 平滑曲線建議的那樣，數據提供了極強的證據證明年齡和患有高血壓概率的對數比值 $(\text{log-odds})$ 之間呈現的是拋物線關係。

```{r NHANEhyt2, cache=TRUE, echo=TRUE, fig.width=7, fig.height=5, fig.cap="Standardized Pearson residuals (by covariate pattern) vs. age. Logistic mdoel with linear and quadratic age as covariates.", fig.align='center', out.width='100%', warning=FALSE, message=FALSE}
# 4. Generate Pearson residuals and investigate whether the way in
#    which you have included age in the logistic regression in the
#    previous part is correct.

# obtain the standardized Pearson residuals by covariate pattern
Diag <- LogisticDx::dx(Model_NH5)
ggplot(Diag, aes(x = ageyrs, y = sPr)) +  geom_point() +
  geom_smooth(span = 0.9, se = FALSE) +  theme_bw()  +
  theme(axis.text = element_text(size = 15),
  axis.text.x = element_text(size = 15),
  axis.text.y = element_text(size = 15)) +
  labs(x = "Age in years", y = "standardised Pearson residual")  +
  theme(axis.title = element_text(size = 17), axis.text = element_text(size = 8),
        axis.line = element_line(colour = "black"),
    panel.border = element_blank(),
    panel.background = element_blank())
```


標準化 Pearson 殘差 (共變量模式) 和年齡之間的散點圖 \@ref(fig:NHANEhyt2) 提示此時的殘差和年齡之間再無明顯的關係。也就是說，年齡作爲連續變量和高血壓患病概率的對數比值之間的關係，用拋物線 (二次方程) 擬合**並非不合理 (not unreasonable)**。

```{r NHANEhyt3, cache=TRUE, echo=TRUE, fig.width=7, fig.height=5, fig.cap="Standardized Pearson residuals vs. BMI. Logistic mdoel with **just** linear and quadratic age as covariates.", fig.align='center', out.width='100%', warning=FALSE, message=FALSE}
# 5. Next, use individual level residuals to examine whether BMI ought to be
#    included in the model, and depending on what you find, continue with you
#    previous model or add BMI. In the latter case, generate new residuals and
#    assess if you have included BMI using the most appropriate functional form.
NHANES$stresPearson <- boot::glm.diag(Model_NH5)$rp
ggplot(NHANES, aes(x = bmi, y = stresPearson)) +
  geom_point() +
  theme_bw() +
  geom_smooth(span = 0.8, se = FALSE) +
  theme(axis.text = element_text(size = 15),
  axis.text.x = element_text(size = 15),
  axis.text.y = element_text(size = 15)) +
  labs(x = "Body Mass Index", y = "Standardized Pearson residual")  +
  theme(axis.title = element_text(size = 17), axis.text = element_text(size = 8),
        axis.line = element_line(colour = "black"),
    panel.border = element_blank(),
    panel.background = element_blank())
```

圖 \@ref(fig:NHANEhyt3)，提示，標準化 Pearson 殘差和連續型 BMI 值之間應該存在相關性，也就是該圖提示需要加入連續型變量 BMI 進入邏輯迴歸模型中去！

```{r NHANEhyt4, cache=TRUE}
Model_NH6 <- glm(hypertension ~ ageyrs + agesq + bmi, data = NHANES, family = binomial(link = "logit"))
logistic.display(Model_NH6) ; summary(Model_NH6)
```

加入連續型變量 BMI 進入模型後，`bmi` 項的 Wald 檢驗結果果然證實了 之前殘差圖提示的 BMI 和高血壓患病概率之間存在相關性。再對 `Model_NH6` 的殘差和 `bmi` 作殘差散點圖：


```{r NHANEhyt5, cache=TRUE, echo=FALSE, fig.width=7, fig.height=5, fig.cap="Standardized Pearson residuals vs. BMI. Logistic mdoel with **linear and quadratic age and BMI** as covariates.", fig.align='center', out.width='100%', warning=FALSE, message=FALSE}
NHANES$stresPearson_bmi <- boot::glm.diag(Model_NH6)$rp
ggplot(NHANES, aes(x = bmi, y = stresPearson_bmi)) +
  geom_point() +
  theme_bw() +
  geom_smooth(span = 0.8, se = FALSE) +
  theme(axis.text = element_text(size = 15),
  axis.text.x = element_text(size = 15),
  axis.text.y = element_text(size = 15)) +
  labs(x = "Body Mass Index", y = "Standardized Pearson residual")  +
  theme(axis.title = element_text(size = 17), axis.text = element_text(size = 8),
        axis.line = element_line(colour = "black"),
    panel.border = element_blank(),
    panel.background = element_blank())
```

現在的殘差散點圖提示殘差和 `bmi` 之間不再有關係，所以之前把 `bmi` 加入邏輯迴歸模型是個**並非不合理 (not unreasonable)**的選擇。

```{r NHANEhyt6, cache=TRUE}
# 6. So far we have ingored gender. Explore whether gender should be included
#    in the model. including whether or not the other covariates included
#    already interact with gender with their effects on hypertension.
Model_NH7 <- glm(hypertension ~ ageyrs + agesq + bmi + Gender,
                 data = NHANES, family = binomial(link = "logit"))
logistic.display(Model_NH7) ; summary(Model_NH7)
lmtest::lrtest(Model_NH6, Model_NH7)
# some evidence of an effect of gender.
# the Wald test and the likelihood ratio test are both borderline
# statistically significant.
Model_NH8 <- glm(hypertension ~ ageyrs + agesq + bmi*Gender,
                 data = NHANES, family = binomial(link = "logit"))
logistic.display(Model_NH8)
lmtest::lrtest(Model_NH7, Model_NH8)
# no strong evidence of an interaction between BMI and gender
# from both wald test and likelihood ratio test.
Model_NH9 <- glm(hypertension ~ ageyrs*Gender + agesq + bmi,
                 data = NHANES, family = binomial(link = "logit"))
logistic.display(Model_NH9)
lmtest::lrtest(Model_NH7, Model_NH9)
# strong evidence of an interaction between gender and age
lmtest::lrtest(Model_NH6, Model_NH9)
# joint test of gender and its interaction with age is also significant
```

增加性別項進入邏輯迴歸模型以後，數據提供了臨界有意義證據 $(p = 0.070)$ 證明了調整了年齡和 BMI 以後，高血壓的患病概率依然和性別有關係。增加了 BMI 和性別的交互作用項之後發現，無證據證明性別和 BMI 之間存在有意義的交互作用 $(p=0.139)$。但是，增加了年齡和性別的交互作用項以後，發現了有很強的證據證明性別和年齡之間存在交互作用 $(p=0.004)$。增加性別以及性別和年齡的交互作用項，顯著提升了模型對數據的擬合度 $(p = 0.0028)$。此處，我們可以下結論認爲，雖然加入年齡本身，對模型擬合程度提升有有限的幫助，但是當模型考慮了年齡和性別的交互作用之後，擬合數據的程度得到極爲顯著的改善。

當然，想要繼續下去也是可以的，例如 `Model_NH9` 的前提下，再加入年齡平方與性別的交互作用項，會發現其 Wald 檢驗結果提示年齡平方，和性別的交互作用是沒有意義的 $(p=0.58)$。

```{r  NHANEhyt7, cache=TRUE}
# 7. Based on your final model, calculate fitted probabilities for an individual
#    aged 60 years, at BMI values from 20 to 40 in increments of 5, separately
#    for men and women, and plot the resulting values.

a <- data.frame(bmi = seq(20, 40, 5), ageyrs = rep(60, 5), agesq = rep(3600, 5), Gender = factor(rep("Male", 5)))
b <- data.frame(bmi = seq(20, 40, 5), ageyrs = rep(60, 5), agesq = rep(3600, 5), Gender = factor(rep("Female", 5)))

Predict_men <- predict(Model_NH9, a, se.fit = TRUE)$fit
Predict_men_se <- predict(Model_NH9, a, se.fit = TRUE)$se.fit
Point_pred_men <- exp(Predict_men)/(1+exp(Predict_men))
PredictCI_men_L <- exp(Predict_men - 1.96*Predict_men_se)/(1+exp(Predict_men- 1.96*Predict_men_se))
PredictCI_men_U <- exp(Predict_men + 1.96*Predict_men_se)/(1+exp(Predict_men+ 1.96*Predict_men_se))
cbind(Point_pred_men, PredictCI_men_L, PredictCI_men_U)



Predict_women <- predict(Model_NH9, b, se.fit = TRUE)$fit
Predict_women_se <- predict(Model_NH9, b, se.fit = TRUE)$se.fit
Point_pred_women <- exp(Predict_women)/(1+exp(Predict_women))
PredictCI_women_L <- exp(Predict_women - 1.96*Predict_women_se)/(1+exp(Predict_women- 1.96*Predict_women_se))
PredictCI_women_U <- exp(Predict_women + 1.96*Predict_women_se)/(1+exp(Predict_women+ 1.96*Predict_women_se))
cbind(Point_pred_women, PredictCI_women_L, PredictCI_women_U)
```
