

使用的數據內容爲：兩次調查同一樣本，99 名健康男性的血清膽固醇水平，間隔一年。


```{r LM04, cache=TRUE, message=FALSE, warning=FALSE, fig.align='center', out.width='80%'}
# 數據讀入
Chol <- read_dta("../backupfiles/chol.dta")
summary(Chol)

# Alternative Descriptive Statistics using psych package
describe(Chol)

# 兩次膽固醇水平的直方圖 Distribution of the two measures
par(mfrow=c(1,2))
hist(Chol$chol1)
hist(Chol$chol2)

# 對兩次膽固醇水平作散點圖
ggplot(Chol, aes(x=chol1, y=chol2)) + geom_point(shape=20) +
  scale_x_continuous(breaks=seq(150, 400, 50),limits = c(150, 355))+
  scale_y_continuous(breaks=seq(150, 400, 50),limits = c(150, 355)) +
   theme_stata() +labs(x = "Cholesterol at visit 1 (mg/100ml)", y = "Cholesterol at visit 2 (mg/100ml)")
```

### 兩次測量的膽固醇水平分別用 $C_1, C_2$ 來標記的話，考慮這樣的簡單線性迴歸模型：$C_2=\alpha+\beta C_2 + \varepsilon$。我們進行這樣迴歸的前提假設有哪些？

- 每個觀察對象互相獨立。
- 前後兩次測量的膽固醇水平呈線性相關。
- 殘差值，在每一個給定的 $C_1$ 值處呈現正態分佈，且方差不變。

從散點圖來看這些假設應該都能得到滿足。

```{r LM05, cache=TRUE}
# 計算兩次膽固醇水平的 均值，方差，以及二者的協方差
mean(Chol$chol1); mean(Chol$chol2)
var(Chol$chol1); var(Chol$chol2)
cov(Chol$chol1, Chol$chol2)
```

### 計算普通最小二乘法 (OLS) 下，截距和斜率的估計值 $\hat\alpha, \hat\beta$

$$
\begin{aligned}
\hat\beta &= \frac{\sum_{i=1}^n(x_i-\bar{x})(y_i-\bar{y})}{\sum_{i=1}^n(x_i-\bar{x})^2}\\
&=\frac{\text{Cov}(C_1,C_2)}{\text{Var}(C_1)}\\
&=\frac{1661.061}{961.224}=0.578
\end{aligned}
$$

```{r LM06, cache=TRUE}
cov(Chol$chol1, Chol$chol2)/var(Chol$chol1)
```

$$\hat\alpha=\bar{y}-\hat\beta\bar{x}=263.54-0.578\times264.59=110.425$$

```{r LM07, cache=TRUE}
mean(Chol$chol2)-mean(Chol$chol1)*cov(Chol$chol1, Chol$chol2)/var(Chol$chol1)
```
### 和迴歸模型計算的結果作比較，解釋這些估計值的含義

```{r LM08, cache=TRUE}
summary(lm(chol2~chol1, data=Chol))
```

- 截距的估計值是 110.4 mg/100ml: 意爲這組樣本，第一次採集數據時，膽固醇水平的平均值是 110.4。
- 斜率的估計值是 0.58：意爲第一次採集的膽固醇水平每高 1 mg/100ml，那麼第二次採集的膽固醇相應提高的值的期待量爲 0.58.

### 加上計算的估計值直線 (即迴歸直線)

```{r LM09, cache=TRUE, warning=FALSE}
ggplot(Chol, aes(x=chol1, y=chol2)) + geom_point(shape=20, colour="grey40") +
  stat_smooth(method = lm, se=FALSE, size=0.5) +
   scale_x_continuous(breaks=seq(150, 400, 50),limits = c(150, 355))+
  scale_y_continuous(breaks=seq(150, 400, 50),limits = c(150, 355)) +
   theme_stata() +labs(x = "Cholesterol at visit 1 (mg/100ml)", y = "Cholesterol at visit 2 (mg/100ml)")
```

可以注意到，第一次訪問時膽固醇水平高的人，第二次被測量時膽固醇值高於平均值，但是卻沒有第一次高出平均值的部分多。
相似的，第一次膽固醇水平低的人，第二次膽固醇水平低於平均值，但是卻沒有第一次低於平均值的部分多。這一現象被叫做 “向均數迴歸-regression to the mean”


### 下面的代碼用於模型的假設診斷 {#diagnosis}
```{r LM10, cache=TRUE}
M <- lm(chol2~chol1, data=Chol)
par(mfrow = c(2, 2))  # Split the plotting panel into a 2 x 2 grid
plot(M)
```


好心人在 [github](https://gist.github.com/atyre2/ff4e1ec24e42adda8dbd43cda99d6282) 上共享了 `Check_assumption.R` 的代碼，可以使用 ggplot2 來獲取高逼格的模型診斷圖：

```{r LM11, cache=TRUE, message=FALSE}
source("../checkassumptions.R")
check_assumptions(M)
```
