## 背景

當我們用統計模型模擬真實數據的時候，我們常常會被問到這樣的問題：“兩個模型哪個能更好的擬合這個數據？”

本章我們先考慮簡單的情況，兩個模型互相比較時，其中一個稍微簡單些的模型使用的預測變量，同時也是另一個較複雜的模型的預測變量 (nested models)。所以，複雜模型的預測變量較多，而其中一個或者幾個預測變量又構成了新的較爲簡單的模型。這兩個模型之間的比較，就需要用到方差分析 Analysis of Variance (ANOVA)。

此處方差分析的原則是：如果複雜模型能夠更好的擬合真實實驗數據，那我們會認爲簡單模型無法解釋的大量殘差平方和，有效地被複雜模型解釋了。所以，這一原則下，可以推理，複雜模型計算獲得的殘差平方和，會顯著地小於簡單模型計算獲得的殘差平方和。ANOVA 就提供了這個殘差平方和變化的定量比較方法。

## 簡單線性迴歸模型的方差分析

其實從線性迴歸的第一章節開始，我們都在使用方差分析的思想。圖 \@ref(fig:age-wt) 數據的迴歸模型中，我們其實比較了以下兩個模型：

1. 零假設模型：null model, 即認爲年齡和體重之間沒有任何關係 (水平直線)；
2. 替代模型： alternative model, 認爲年齡和體重之間有一定的線性關係 (擬合後的直線)。



```{r age-wt-lm-anova,cache=TRUE, echo=FALSE, fig.asp=.7, fig.width=4, fig.cap='NULL (red) and Alternative models (blue) for the data', fig.align='center', out.width='80%'}
growgam1 <- read_dta("../backupfiles/growgam1.dta")

ggplot(growgam1, aes(x=age, y=wt)) + geom_point(shape=20, colour="grey40") +
  stat_smooth(method = lm, se=FALSE, size = 0.3) +
     geom_hline(yintercept = 10, colour = "red", size=0.3) +
  scale_x_continuous(breaks=seq(0, 38, 4),limits = c(0,36.5))+
  scale_y_continuous(breaks = seq(0, 20, 5),limits = c(0,20.5)) +
   theme_stata() +labs(x = "Age (Months)", y = "Weight (kg)")
```

### 兩個模型的參數估計

無論是零假設模型，還是替代假設模型，都需要通過最小化殘差來獲得其參數估計：

$$
SS_{RES} = \sum_{i=1}^n \hat\varepsilon^2= \sum_{i=1}^n(y_i-\hat y_i)^2
$$

替代假設模型，在線性迴歸第一部分 (Section \@ref(meanfunction)) 已經提到過，均值方程是 $E(Y|X=x) = \alpha+\beta x$，且這個方程的參數 $\alpha, \beta$ 以及殘差方差 $\sigma^2$ 的估計值計算公式也已經推導完成 \@ref(eq:hatalpha) \@ref(eq:hatbeta) \@ref(eq:sigma2right)。

零假設模型，它的均值方程是 $E(Y|X=x)=\alpha$。所以需要將它的殘差最小化：

$$
SS_{RES} = \sum_{i=1}^n(y_i-\hat\alpha)^2
$$

由於 \@ref(eq:hatalpha) ：$\hat\alpha=\bar{y}-\hat\beta$，所以 $\hat\alpha = \bar{y}$。

所以對於零假設模型來說：

$$
SS_{RES} = \sum_{i=1}^n(y_i-\bar{y})^2 =SS_{yy}
$$

因此，沒有預測變量的零假設模型，它的殘差平方和，就等於因變量的平方和。

### 分割零假設模型的殘差平方和

ANOVA，方差分析的原則，其實就是將較簡單模型 (零假設模型) 的殘差平方和 $(SS_{RES_{NULL}})$，分割成下面兩個部分：

1. 替代假設的複雜模型能夠說明的模型平方和  $(SS_{REG})$；
2. 替代假設的複雜模型的殘差平方和 $(SS_{RES_{ALT}})$。

用數學表達式表示爲：

$$
\begin{equation}
\sum_{i=1}^n(y_i-\bar{y})^2 = \sum_{i=1}^n(\hat{y}-\bar{y})^2 + \sum_{i=1}^n(y_i-\hat{y}_i)^2 \\
SS_{RES_{NULL}}(SS_{yy}) = SS_{REG} + SS_{RES_{ALT}}
\end{equation}
(\#eq:SSres-partition)
$$



**證明**

$$
\begin{aligned}
\sum_{i=1}^n(y_i-\bar{y})^2 &= \sum_{i=1}^n[(\hat{y}-\bar{y})+(y_i-\hat{y})]^2\\
                            &= \sum_{i=1}^n(\hat{y}-\bar{y})^2+\sum_{i=1}^n(y_i-\hat{y})^2+2\sum_{i=1}^n(\hat{y}_i-\bar{y})(y_i-\hat{y}) \\
                            &= SS_{REG} + SS_{RES_{ALT}} + 2\sum_{i=1}^n(\hat{y}_i-\bar{y})(y_i-\hat{y})
\end{aligned}
$$

接下來就是要證明 $\sum_{i=1}^n(\hat{y}_i-\bar{y})(y_i-\hat{y})=0$

因爲公式 \@ref(eq:lmcenter) $\hat{y}_i=\bar{y}+\hat{\beta}(x_i-\bar{x})$ 所以公式變形如下：

$$
\begin{aligned}
\sum_{i=1}^n(\hat{y}_i-\bar{y})(y_i-\hat{y}) &=  \sum_{i=1}^n(\bar{y}+\hat\beta(x_i-\bar{x})-\bar{y})(y_i-\bar{y}-\hat\beta(x_i-\bar{x})) \\
&= \sum_{i=1}^n\hat\beta(x_i-\bar{x})[y_i-\bar{y}-\hat\beta(x_i-\bar{x})] \\
&= \hat\beta\sum_{i=1}^n(x_i-\bar{x})(y_i-\bar{y}) - \hat\beta^2\sum_{i=1}^n(x_i-\bar{x}) \\
&= \frac{S_{xy}}{S_{xx}}S_{xy} - (\frac{S_{xy}}{S_{xx}})^2SS_{xx}\\
&= 0 \\
\Rightarrow  SS_{RES_{NULL}}(SS_{yy}) &= SS_{REG} + SS_{RES_{ALT}}
\end{aligned}
$$

### $R^2$ -- 我的名字叫**決定係數** coefficient of determination {#Rsquare}

在公式 \@ref(eq:SSres-partition) 中，因變量的平方和被分割成了兩個部分：$SS_{REG}$ 迴歸模型能說明的部分，和 $SS_{RES_{ALT}}$ 迴歸模型的殘差平方和。所以，我們定義迴歸模型能說明的部分，佔因變量平方和的百分比 $\frac{SS_{REG}}{SS_{yy}}$，爲決定係數 $R^2$。

這個決定係數之前 (Section \@ref(rsquare)) 也出現過：

$$
\begin{equation}
R^2 = \frac{SS_{REG}}{SS_{yy}} = \frac{\sum_{i=1}^n(\hat{y}_i-\bar{y})^2}{\sum_{i=1}^n(y_i-\bar{y})^2} = 1-\frac{\sum_{i=1}^n(y_i-\hat{y}_i)^2}{\sum_{i=1}^n(y_i-\bar{y})^2}
\end{equation}
(\#eq:R-square)
$$

再一次回到數據 (\@ref(fig:age-wt)) 的線性迴歸來看：

```{r LM16, cache=TRUE}
growgam1 <- read_dta("../backupfiles/growgam1.dta")
Model <- lm(wt~age, data=growgam1)
print(summary(Model), digit=6)
```

R 輸出的結果中最下面的部分 `Multiple R-squared:  0.5408`。我們就可以用“人話”來解釋其意義：假定年齡和體重成直線關係，那麼年齡解釋了這組數據中兒童體重變化 (平方和) 的 54%。

### 方差分析表格 the ANOVA table

一般情況下一個簡單線性迴歸，通過 ANOVA 對因變量平方和的分割，會被彙總成下面這樣的表格：

```{r anova, echo=FALSE, eval=FALSE, cache=TRUE}
library(knitr)
library(kableExtra)
dt <- read.csv("../backupfiles/anova.csv", header = T)
kable(dt, "html", align = "c",caption = "Analysis of Variance table for a simple liear regression model") %>%
  kable_styling(bootstrap_options = c("striped", "bordered"))
```

<table class="table table-striped table-bordered" style="margin-left: auto; margin-right: auto;">
<caption>表 28.1: Analysis of Variance table for a simple liear regression model</caption>
 <thead><tr>
<th style="text-align:center;"> Source of <br>Variation </th>
   <th style="text-align:center;"> Sum of <br>Squares </th>
   <th style="text-align:center;"> Degrees of <br>Freedom </th>
   <th style="text-align:center;"> Mean Sum of <br>Squares </th>
  </tr></thead>
<tbody>
<tr>
<td style="text-align:center;"> Regression (model) </td>
   <td style="text-align:center;"> $SS_{reg}$ </td>
   <td style="text-align:center;"> $1$ </td>
   <td style="text-align:center;"> $MS_{reg} = \frac{SS_{reg}}{1}$ </td>
  </tr>
<tr>
<td style="text-align:center;"> Residual </td>
   <td style="text-align:center;"> $SS_{res}$ </td>
   <td style="text-align:center;"> $n-2$ </td>
   <td style="text-align:center;"> $MS_{res} = \frac{SS_{res}}{(n-2)}$ </td>
  </tr>
<tr>
<td style="text-align:center;"> Total </td>
   <td style="text-align:center;"> $SS_{yy}$ </td>
   <td style="text-align:center;"> $n-1$ </td>
   <td style="text-align:center;"> $\frac{SS_{yy}}{(n-1)}$ </td>
  </tr>
</tbody>
</table>


表格中最右邊一列是平均平方和 (mean sum of squares)。它的定義是將平方和除以各自的自由度。其中殘差的平均平方和 $MS_{RES}=\frac{SS_{RES}}{(n-2)}$ 是替代模型下殘差方差的無偏估計。總體平均平方和 (total mean sum of squares)，則是零假設模型時的殘差方差估計。在 R 裏面也已經演示過多次 `anova(model)` 是調取方差分析表格的代碼：

```{r LM17, cache=TRUE}
Model <- lm(wt~age, data=growgam1)
print(anova(Model), digit=8)
```

注意到 R 省略掉第三行總體平方和的部分，不過其實也不太需要。檢驗統計量 F 的計算也很簡單，就是359.06320/1.62184=221.39。

### 用 ANOVA 進行假設檢驗

在 ANOVA 中使用的檢驗手段是 $F$ 檢驗。這裏用 $F$ 檢驗來比較**模型解釋的因變量平方和部分** $(SS_{REG})$ 和**這個模型不能解釋的殘差平方和部分** $SS_{RES}$ 經過自由度校正以後比值的大小。

此時我們需要知道零假設和替代假設 $\text{H}_0: \beta=0 \text{ v.s. H}_1: \beta\neq0$ 時，$SS_{REG}, SS_{RES}$ 的分佈。

1. 零假設和替代假設時，$SS_{RES}$ 均服從自由度爲 $n-2$ 的卡方分佈：

$$
\begin{equation}
\text{Because } SS_{RES} = \sum_{i=1}^n \varepsilon \sim N(0, \sigma^2)\\
\frac{SS_{RES}}{\sigma^2} \sim \chi^2_{n-2}
\end{equation}
(\#eq:distributionSSres)
$$

2. 零假設時， $SS_{REG}$ 服從自由度爲 $1$ 的卡方分佈，且與 $SS_{RES}$ 相互獨立：

$$
\begin{equation}
\frac{SS_{REG}}{\sigma^2} \sim \chi^2_1
\end{equation}
(\#eq:distributionSSreg)
$$

3. 替代假設時，$SS_{REG}$ 服從一個非中心化的卡方檢驗，且與 $SS_{RES}$ 相互獨立：

$$
\begin{equation}
SS_{REG} = \beta^2 SS_{xx} + U \text{ where }\frac{U}{\sigma^2} \sim \chi_1^2
\end{equation}
(\#eq:distributionSSregh1)
$$

### 簡單線性迴歸時的 $F$ 檢驗 {#lm-Ftest}

如果兩個隨機變量各自服從相應自由度的卡方分佈，他們的每個元素的比值服從 $F$ 分佈：

$$
A\sim \chi_a^2 \text{ and } B\sim \chi_b^2\\
\Rightarrow \frac{A/a}{B/b} \sim F_{a,b}
$$

因此，目前爲止的推導過程我們也可以看到，在零假設條件下，$MS_{REG}$ 和 $MS_{RES}$ 的比值會服從 $F$ 分佈，自由度爲 $(1, n-2)$：

$$
\begin{equation}
F=\frac{SS_{REG}/1}{SS_{RES}/(n-2)} = \frac{MS_{REG}}{MS_{RES}} \sim F_{1,n-2}
\end{equation}
(\#eq:Fdistri)
$$

在替代假設條件下 $(\text{H}_1: \beta\neq0)$，$SS_{REG}$ 的期望值是 $\sigma^2+\beta^2SS_{xx}$，所以替代假設條件下的 $F$ 檢驗量總是會大於零假設時的 $F$。因此你可以看到，這是一個雙側檢驗 ($\text{H}_0: \beta=0 \text{ v.s. H}_1: \beta\neq0$)，但是由於替代假設的 $F$ 總是較大，所以只需要 $F$ 的右半部分的概率密度積分 (單側 $p$ 值)。

### 簡單線性迴歸時 $F$ 檢驗和 $t$ 檢驗的一致性 {#F-t-same}

**證明**

$$
\begin{aligned}
&F=\frac{SS_{REG}/1}{SS_{RES}/(n-2)} = \frac{SS_{REG}}{(SS_{yy}-SS_{REG})/(n-2)} \\
&\text{Since } r^2 = \frac{SS_{REG}}{SS_{yy}} \\
&F=(n-2)\frac{SS_{yy}r^2}{SS_{yy}-SS_{yy}r^2}=(n-2)(\frac{r^2}{1-r^2})=t^2
\end{aligned}
$$

最後一步用到 (Section \@ref(t-r2-F)) 證明過的，迴歸係數檢驗統計量 $t$，和 Pearson 相關係數 $r$ 之間的關係。

## 分類變量用作預測變量時的 ANOVA

方差分析的應用是如此的廣泛，你可以在多重迴歸中使用，也可以在模型中有分類變量時使用，甚至是同時有連續性變量和分類變量的迴歸模型中得到應用。

之前也遇到過二分類變量的簡單線性迴歸模型，當時我們的做法是使用一個啞變量來表示一個二分類變量。同樣的方法也可以用到多組分類變量上來，然後繼續使用線性迴歸。

### 一個二分類預測變量

在前面的例子 (Section \@ref(binarylms)) 中也已經展示過，可以通過線性迴歸來分析一個二分類變量 (實驗組對照組)，和一個連續型變量 (能直立行走時的兒童年齡)兩個變量之間的關係。而且其結果同兩樣本 $t$ 檢驗的結果完全一致。

繼續回到之前用過的這個兒童行走數據 (表 \@ref(tab:walk))：



```{r LM18, cache=TRUE, echo=FALSE}
print(summary(wk_age), digits = 5)
print(anova(wk_age), digits = 5)
```

之前分析這個數據的時候也說明過了，這裏的迴歸係數 $2.225$ 的含義是兩組之間均值的差異。而且注意看，這個迴歸係數是否爲零的檢驗統計量$(t-test)$獲得的 $p$ 值和 ANOVA 的檢驗結果 $(F-test)$ 也是一致的。正驗證了我們前面證明的結果。(Section \@ref(F-t-same))

### 一個模型，兩種表述

上面這個例子中，一個二分類的預測變量和一個因變量之間的關係，實際上可以用兩種數學模型來表達：

1. 令 $y_i, x_i$ 分別是第 $i$ 名觀察對象的因變量 (“直立行走的年齡”)，和預測變量 (“實驗組或者對照組”) $(i=1,\cdots,n)$。那麼**迴歸模型**可以寫作：

$$
\begin{equation}
y_i = \alpha+\beta x_i + \varepsilon_i, \text{ where } \varepsilon_i \sim NID(0, \sigma^2)
\end{equation}
(\#eq:regremodel)
$$

其中，

- $x_i=0$ 時，表示第 $i$ 名觀察對象在實驗組；
- $x_i=1$ 時，表示第 $i$ 名觀察對象在對照組。

在這樣的迴歸模型標記下，零假設和替代假設分別是 $\text{H}_0: \beta=0 \text{ v.s. H}_1: \beta\neq0$

2. 另一種模型的表達方式，被叫做 ANOVA 表達方式。是如此描述上面的關係的：令 $y_{ki}$ 表示第 $i$ 名觀察對象，他在第 $k$ 組 $(i=1,\cdots, n_k; k=1,2)$，此時的模型被寫作：

$$
\begin{equation}
y_{ki} = \mu_k + \varepsilon_{ki}, \text{ where } \varepsilon_{ki} \sim NID(0, \sigma^2)
\end{equation}
(\#eq:anovamodel)
$$

此時，$\mu_k$ 表示第 $k$ 組因變量的均值。零假設和替代假設分別是 $\text{H}_0: \mu_k=\mu \text{ v.s. H}_1: \mu_k\neq\mu$。這裏的 $\mu$ 表示，每個組的平均值等於一個共同的均值 $\mu$。

### 分組變量的平方和

對於預測變量只有一個分組變量的模型，擬合後的數值就是兩組的因變量均值 $(\bar{y}_k)$。在零假設條件下，兩組均值相等，均等於總體均值 $\bar{y}$。這就導致了，殘差平方和，模型平方和在分組變量的 ANOVA 分析時要使用與連續型變量不同的術語。

- 殘差平方和表示爲：

$$
\begin{equation}
SS_{RES} = \sum_{k=1}^k\sum_{i=1}^{n_k} (y_{ki}-\bar{y}_k)^2
\end{equation}
(\#eq:withingroupSS)
$$

其實這就是**組內平方和** (within group sum of squares)。

- 模型平方和表示爲：

$$
\begin{equation}
SS_{REG} = \sum_{k=1}^k\sum_{i=1}^{n_k}(\bar{y}_k-\bar{y})^2=\sum_{k=1}^kn_k(\bar{y}_k-\bar{y})^2
\end{equation}
(\#eq:betweengroupSS)
$$

其實這就是**組間平方和** (between group sum of squares)

```{r LM19, cache=TRUE}
Mdl0 <- aov(Age ~ Group, data = Walk) # fit a one-way ANOVA
print(summary(Mdl0), digits = 6)
```

其實這跟之前的 `anova(Model)` 給出的結果完全一致。

```{r LM20, cache=TRUE}
bartlett.test(Age ~ Group, data=Walk)
```

FYI. 上面的代碼 `bartlett.test()` 利用的是另外一個叫做 Bartlett 檢驗法的方差比較公式。(在 STATA 的 `oneway` 命令中也會默認給出 Bartlett 檢驗的方差是否一致的檢驗結果)

### 簡單模型的分組變量大於兩組的情況

公式 \@ref(eq:anovamodel), \@ref(eq:withingroupSS), 和 \@ref(eq:betweengroupSS) 在兩組以上分組變量作預測變量時也是適用的。但是當組數爲 $K$ 時，組內平方和 (殘差平方和 $SS_{RES}$) 的自由度需要修改成 $n-K$ (這是因爲模型中使用了 $K$ 個參數)。此時方差分析 ANOVA 的彙總表格就變爲了下面這樣：

```{r 1way-anova, echo=FALSE, eval=FALSE, cache=TRUE}
library(knitr)
library(kableExtra)
dt <- read.csv("../backupfiles/anova2.csv", header = T)
kable(dt, "html", align = "c",caption = "One-way ANOVA table") %>%
  kable_styling(bootstrap_options = c("striped", "bordered"))
```

<table class="table table-striped table-bordered" style="margin-left: auto; margin-right: auto;">
<caption>表 28.2: One-way ANOVA table</caption>
 <thead><tr>
<th style="text-align:center;"> Source of <br> variation </th>
   <th style="text-align:center;"> Sum of <br> Squares </th>
   <th style="text-align:center;"> Degrees of <br> Freedom </th>
   <th style="text-align:center;"> Mean Sum of <br> Squares </th>
  </tr></thead>
<tbody>
<tr>
<td style="text-align:center;"> Between groups </td>
   <td style="text-align:center;"> $SS_{between}$ </td>
   <td style="text-align:center;"> $K-1$ </td>
   <td style="text-align:center;"> $\frac{SS_{between}}{(K-1)}$ </td>
  </tr>
<tr>
<td style="text-align:center;"> Within groups </td>
   <td style="text-align:center;"> $SS_{within}$ </td>
   <td style="text-align:center;"> $n-K$ </td>
   <td style="text-align:center;"> $\frac{SS_{within}}{(n-K)}$ </td>
  </tr>
<tr>
<td style="text-align:center;"> Total </td>
   <td style="text-align:center;"> $SS_{yy}$ </td>
   <td style="text-align:center;"> $n-1$ </td>
   <td style="text-align:center;"> $\frac{SS_{yy}}{(n-1)}$ </td>
  </tr>
</tbody>
</table>

此時，檢驗統計量 $F$ 的計算公式爲：

$$
\begin{equation}
F=\frac{SS_{between}/(K-1)}{SS_{within}/(n-K)} \sim F_{(K-1),(n-K)}
\end{equation}
(\#eq:F1way-anova)
$$

在解釋兩組以上分組變量的分析結果時，要注意的是如果 $p$ 值很小，檢驗結果告訴我們的是，各組中因變量的均值**不全相等**，而**不是全部都不相等**。其實就是，即使做了這個檢驗，我們也不知道到底那兩組之間是有差異的。如果此時我們發現結果提示均值不全相等，通常我們還會再作進一步的分析，使用類似成對比較法等等 (以後再繼續詳述)。不過提前要記住，如果使用成對比較法時 (pair-wise comparisons)，**多重比較的問題 (multiple comparisons)**會凸顯出來，主要的結果是增加統計檢驗的假陽性 (false-positive) 概率，此時再繼續使用 $p<0.05$ 作爲統計學意義的標準則是不妥當的。
