### Part 1: PBC 數據 

1. 在R裏讀入數據，熟悉數據的各個變量，哪個變量是用於表示事件發生與否的指示變量（failure indicator）?哪些變量又表示患者進入/離開研究的時間點？哪個變量表示了患者的治療組？總結（summary）兩個治療組的生存時間。

```{r Surv-prac-02-01, cache=TRUE}
# summarize and explore the data
library(haven)
pbcbase <- read_dta("../backupfiles/pbcbase.dta")
head(pbcbase)
with(pbcbase, tabpct(treat, d, graph = FALSE))

#### median time
Median_t <- ddply(pbcbase,c("treat","d"),summarise,Median=median(time))
Median_t
```

2. 你能親手計算下面不完整表格中的？部分嗎？

<style type="text/css">
.tg  {border-collapse:collapse;border-color:#ccc;border-spacing:0;}
.tg td{background-color:#fff;border-color:#ccc;border-style:solid;border-width:0px;color:#333;
  font-family:Arial, sans-serif;font-size:14px;overflow:hidden;padding:10px 5px;word-break:normal;}
.tg th{background-color:#f0f0f0;border-color:#ccc;border-style:solid;border-width:0px;color:#333;
  font-family:Arial, sans-serif;font-size:14px;font-weight:normal;overflow:hidden;padding:10px 5px;word-break:normal;}
.tg .tg-vmxo{font-size:16px;text-align:right;vertical-align:top}
</style>
<table class="tg">
<thead>
  <tr>
    <th class="tg-vmxo">Time</th>
    <th class="tg-vmxo">Beg. Total</th>
    <th class="tg-vmxo">Fail</th>
    <th class="tg-vmxo">Net Lost</th>
    <th class="tg-vmxo">Survivor Function</th>
  </tr>
</thead>
<tbody>
  <tr>
    <td class="tg-vmxo">0.104</td>
    <td class="tg-vmxo">26</td>
    <td class="tg-vmxo">1</td>
    <td class="tg-vmxo">0</td>
    <td class="tg-vmxo">0.9615</td>
  </tr>
  <tr>
    <td class="tg-vmxo">0.2628</td>
    <td class="tg-vmxo">25</td>
    <td class="tg-vmxo">1</td>
    <td class="tg-vmxo">0</td>
    <td class="tg-vmxo">0.9231</td>
  </tr>
  <tr>
    <td class="tg-vmxo">0.4572</td>
    <td class="tg-vmxo">24</td>
    <td class="tg-vmxo">1</td>
    <td class="tg-vmxo">0</td>
    <td class="tg-vmxo">0.8846</td>
  </tr>
  <tr>
    <td class="tg-vmxo">0.4846</td>
    <td class="tg-vmxo">23</td>
    <td class="tg-vmxo">1</td>
    <td class="tg-vmxo">0</td>
    <td class="tg-vmxo">0.8462</td>
  </tr>
  <tr>
    <td class="tg-vmxo">0.9172</td>
    <td class="tg-vmxo">22</td>
    <td class="tg-vmxo">0</td>
    <td class="tg-vmxo">1</td>
    <td class="tg-vmxo">0.8462</td>
  </tr>
  <tr>
    <td class="tg-vmxo">1.164</td>
    <td class="tg-vmxo">21</td>
    <td class="tg-vmxo">1</td>
    <td class="tg-vmxo">0</td>
    <td class="tg-vmxo">0.8059</td>
  </tr>
  <tr>
    <td class="tg-vmxo">1.369</td>
    <td class="tg-vmxo">20</td>
    <td class="tg-vmxo">1</td>
    <td class="tg-vmxo">0</td>
    <td class="tg-vmxo">0.7656</td>
  </tr>
  <tr>
    <td class="tg-vmxo">1.572</td>
    <td class="tg-vmxo">19</td>
    <td class="tg-vmxo">0</td>
    <td class="tg-vmxo">1</td>
    <td class="tg-vmxo">？</td>
  </tr>
  <tr>
    <td class="tg-vmxo">1.687</td>
    <td class="tg-vmxo">18</td>
    <td class="tg-vmxo">1</td>
    <td class="tg-vmxo">0</td>
    <td class="tg-vmxo">？</td>
  </tr>
  <tr>
    <td class="tg-vmxo">1.725</td>
    <td class="tg-vmxo">17</td>
    <td class="tg-vmxo">1</td>
    <td class="tg-vmxo">0</td>
    <td class="tg-vmxo">？</td>
  </tr>
  <tr>
    <td class="tg-vmxo">2.182</td>
    <td class="tg-vmxo">16</td>
    <td class="tg-vmxo">1</td>
    <td class="tg-vmxo">0</td>
    <td class="tg-vmxo">？</td>
  </tr>
  <tr>
    <td class="tg-vmxo">2.201</td>
    <td class="tg-vmxo">15</td>
    <td class="tg-vmxo">1</td>
    <td class="tg-vmxo">0</td>
    <td class="tg-vmxo">0.5954</td>
  </tr>
  <tr>
    <td class="tg-vmxo">2.634</td>
    <td class="tg-vmxo">14</td>
    <td class="tg-vmxo">0</td>
    <td class="tg-vmxo">1</td>
    <td class="tg-vmxo">？</td>
  </tr>
  <tr>
    <td class="tg-vmxo">2.667</td>
    <td class="tg-vmxo">13</td>
    <td class="tg-vmxo">1</td>
    <td class="tg-vmxo">0</td>
    <td class="tg-vmxo">？</td>
  </tr>
  <tr>
    <td class="tg-vmxo">3.047</td>
    <td class="tg-vmxo">12</td>
    <td class="tg-vmxo">0</td>
    <td class="tg-vmxo">1</td>
    <td class="tg-vmxo">0.5496</td>
  </tr>
  <tr>
    <td class="tg-vmxo">3.45</td>
    <td class="tg-vmxo">11</td>
    <td class="tg-vmxo">1</td>
    <td class="tg-vmxo">0</td>
    <td class="tg-vmxo">0.4997</td>
  </tr>
  <tr>
    <td class="tg-vmxo">...</td>
    <td class="tg-vmxo">...</td>
    <td class="tg-vmxo">...</td>
    <td class="tg-vmxo">...</td>
    <td class="tg-vmxo">...</td>
  </tr>
  <tr>
    <td class="tg-vmxo">8.89</td>
    <td class="tg-vmxo">2</td>
    <td class="tg-vmxo">0</td>
    <td class="tg-vmxo">1</td>
    <td class="tg-vmxo">0.1399</td>
  </tr>
  <tr>
    <td class="tg-vmxo">11.25</td>
    <td class="tg-vmxo">1</td>
    <td class="tg-vmxo">0</td>
    <td class="tg-vmxo">1</td>
    <td class="tg-vmxo">0.1399</td>
  </tr>
</tbody>
</table>


正確答案在這裏，你算對了嗎？

```
           Beg.          Net            Survivor      Std.
  Time    Total   Fail   Lost           Function     Error     [95% Conf. Int.]
-------------------------------------------------------------------------------
  .104       26      1      0             0.9615    0.0377     0.7569    0.9945
 .2628       25      1      0             0.9231    0.0523     0.7260    0.9802
 .4572       24      1      0             0.8846    0.0627     0.6836    0.9613
 .4846       23      1      0             0.8462    0.0708     0.6404    0.9393
 .9172       22      0      1             0.8462    0.0708     0.6404    0.9393
 1.164       21      1      0             0.8059    0.0780     0.5946    0.9143
 1.369       20      1      0             0.7656    0.0839     0.5505    0.8873
 1.572       19      0      1             0.7656    0.0839     0.5505    0.8873
 1.687       18      1      0             0.7230    0.0894     0.5044    0.8576
 1.725       17      1      0             0.6805    0.0937     0.4603    0.8262
 2.182       16      1      0             0.6380    0.0970     0.4180    0.7933
 2.201       15      1      0             0.5954    0.0994     0.3773    0.7590
 2.634       14      0      1             0.5954    0.0994     0.3773    0.7590
 2.667       13      1      0             0.5496    0.1018     0.3337    0.7215
 3.047       12      0      1             0.5496    0.1018     0.3337    0.7215
  3.45       11      1      0             0.4997    0.1041     0.2866    0.6803
 3.472       10      1      0             0.4497    0.1050     0.2425    0.6371
 3.855        9      1      0             0.3997    0.1045     0.2012    0.5920
 4.249        8      1      0             0.3498    0.1027     0.1625    0.5448
  5.47        7      0      1             0.3498    0.1027     0.1625    0.5448
 5.541        6      0      1             0.3498    0.1027     0.1625    0.5448
 6.762        5      1      0             0.2798    0.1033     0.1056    0.4859
 6.905        4      1      0             0.2099    0.0983     0.0601    0.4202
 8.019        3      1      0             0.1399    0.0869     0.0259    0.3469
  8.89        2      0      1             0.1399    0.0869     0.0259    0.3469
 11.25        1      0      1             0.1399    0.0869     0.0259    0.3469
-------------------------------------------------------------------------------
```


```{r Surv-prac-02-02, cache=TRUE}
pbc.km <- survfit(Surv(time, d) ~ treat, data = pbcbase)
summary(pbc.km)
```


```{r Surv-prac-02-03, cache=TRUE, fig.asp=.8, fig.width=5, fig.cap='Rplots of the Kaplan-Meier survivor functions', fig.align='center', out.width='70%'}
plot(pbc.km, conf.int = F, col = c("red", "black"), mark.time = F, xlab = "Time", ylab = "Survivor function")
```


```{r Surv-prac-02-04, cache=TRUE, fig.asp=.8, fig.width=5, fig.cap='Rplots of the Kaplan-Meier survivor functions with confidence intervals', fig.align='center', out.width='70%'}
plot(pbc.km, conf.int = T, col = c("red", "black"), mark.time = T, xlab = "Time", ylab = "Survivor function")
```

在追蹤前兩年，兩組患者的生存方程沒有太大區別，兩年之後，到大約第五年之間，藥物治療組的生存概率曲線似乎要低於對照組，暗示藥物治療在這段時間內可能導致患者較高的死亡率。患者隨訪達到第五年之後，可以看到藥物治療組患者的生存概率曲線一直都處在對照組的上方，提示我們患者被隨訪達到五年之後，藥物治療組的患者死亡率開始低於對照組死亡率。但是，這兩條生存概率曲線的 95% 信賴區間彼此重疊部分很大，且在臨近隨訪達到12年的時候，信賴區間太寬，因爲此時已經沒有多少死亡病例。這兩組患者都有大約 50% 左右的患者的生存率超過五年。

```{r Surv-prac-02-05, cache=TRUE, fig.asp=.8, fig.width=5, fig.cap='Rplots of the Nelson-Aalen estimates of the cumulative hazard', fig.align='center', out.width='70%'}
pbc.km1 <- survfit(Surv(time, d) ~ 1, data=subset(pbcbase, pbcbase$treat == 1))
pbc.km2 <- survfit(Surv(time, d) ~ 1, data=subset(pbcbase, pbcbase$treat == 2))
cumhaz.1 <- cumsum(pbc.km1$n.event/pbc.km1$n.risk)
cumhaz.2 <- cumsum(pbc.km2$n.event/pbc.km2$n.risk)
plot(pbc.km1$time, cumhaz.1, type = "s", col = "red", xlab = "Time", ylab = "Cumulative hazard")
lines(pbc.km2$time, cumhaz.2, type = "s", col = "black")
```


```{r Surv-prac-02-06, cache=TRUE, fig.asp=.8, fig.width=5, fig.cap='Rplots of the Kaplan-Meier estimates of the cumulative hazard', fig.align='center', out.width='70%'}

plot(pbc.km, conf.int= F, col=c("red", "black"), mark.time =F,xlab = "Time", ylab = "Cumulative hazard", fun = "cumhaz")
```


從兩個生存累積概率曲線來看，治療組的生存累計概率似乎隨着時間更加呈線性變化。在對照組，風險在5年以後的累計速率陡然升高了。

```{r Surv-prac-02-07, cache=TRUE}
# the log rank test

survdiff(Surv(time, d) ~ treat, data = pbcbase)
```

```{r Surv-prac-02-08, cache=TRUE,fig.asp=.8, fig.width=5, fig.cap='Rplots of the Kaplan-Meier estimates of the survivor curve', fig.align='center', out.width='70%'}
whitehall <- read_dta("../backupfiles/whitehall.dta")
whl.km <- survfit(Surv(time=(timeout - timein)/365.25, event = chd) ~ 1, data = whitehall)
plot(whl.km, conf.int = T, mark.time = F, xlab = "Time", ylab = "Survivor function", ylim=c(0.8,1))
```


```{r Surv-prac-02-09, cache=TRUE,fig.asp=.8, fig.width=6, fig.cap='Rplots of the Kaplan-Meier estimates of the survivor curve', fig.align='center', out.width='70%'}
whl.km <- survfit(Surv(time = (timeout - timein)/365.25, event = chd) ~ sbpgrp, data = whitehall)
plot(whl.km, conf.int = F, mark.time = F, xlab = "Time", ylab = "Survivor function", ylim = c(0.75, 1), col = c("blue", "red", "green", "orange"))
legend(1, 0.85, c("Group 1", "Group 2", "Group 3", "Group 4"), col = c("blue", "red", "green", "orange"), lty = c(1,1))
```

所以，第四組患者的生存率最差， 第一組，第二組患者幾乎沒有差別。

```{r Surv-prac-02-10, cache=TRUE}
survdiff(Surv(time = (timeout - timein)/365.25, event = chd) ~ sbpgrp, data = whitehall)
```

