
### 生存分析的時間尺度

#### 把 PBC 數據讀入 R 中，`d, time, datein, dateout` 是什麼含義？

```{r SurvPrac01-01, cache=TRUE}
pbcbase <- read_dta("../backupfiles/pbcbase.dta")
# d 是表示是否發生事件的變量
# d = 0 表示該觀察對象是刪失值
# d = 1 表示該觀察對象在研究隨訪中死亡

# datein 是該觀察對象進入臨牀試驗的日期
# dateout 是該觀察對象發生死亡事件/變成刪失值的日期

# time 是從進入臨牀試驗到發生死亡時間或者變成刪失值這段時間的長度，以年爲單位

head(pbcbase[,1:5])
```

#### 你認爲該研究應該使用哪種時間尺度？

這是一個比較兩種治療方案哪個更能延長患者生命時間的臨牀實驗，正確的時間尺度應該是從進入試驗開始，直至發生事件 (死亡) 或者離開試驗的這段時間 (隨訪時間 follow-up time)。

#### 試驗中，多少患者發生了死亡事件，又有多少患者是刪失值？

```{r SurvPrac01-02, cache=TRUE}
# 患者中 96 人 (50.3%) 發生了死亡事件; 95 人是刪失值。
with(pbcbase, tab1(d, graph = FALSE))

# 第一例死亡發生在隨訪開始的 0.025 年，最後一例死亡發生在隨訪開始的 9.26 年;
# 所有對象中隨訪時間最長達到 11.64 年。
# 死亡事件發生的病例中，隨訪時間的中位數是 2.85 年
# 刪失對象的病例中，隨訪時間的中位數是 4.62 年。
with(pbcbase, epiDisplay::summ(time[d==1], graph = FALSE))
with(pbcbase, epiDisplay::summ(time[d==0], graph = FALSE))
```


#### 讀入另一個數據 `whitehall.csv`，使用是否發生冠心病 `chd` 變量作爲事件變量。仔細觀察其時間的格式，`timein, timeout, timebth`，各自是什麼含義？1987 年 1 月 30 日發生了什麼事件？

```{r SurvPrac01-03, cache=TRUE, message=FALSE}
whitehall <-  read_dta("../backupfiles/whitehall.dta")
# timebth 是每個患者的出生日期
# timein  是每個患者進入試驗的日期，且注意到許多患者的進入試驗日期是相同的
# timeout 是隨訪結束的日期，對於 chd = 1 的人，這個日期是其死於冠心病的日期，
# 其餘的人則是刪失日期，且注意到許多刪失日期都是1987年1月30日，推測這是行政刪失日期。
whitehall[,c(1,3,12:14)]
```


#### 應該使用哪種時間尺度作爲此研究的時間呢？

很顯然，本實驗可以使用隨訪時間，作爲時間尺度。當然，考慮到不同的人進入實驗時的年齡不同，也可以用隨訪年齡作爲時間尺度。需要注意的是，如果使用年齡作爲時間尺度，不能使用 `timeout - timebth` 也就是隨訪結束減去出生日期作爲時間變量。因爲這樣的做法默認了所有人從出生時，就進入了實驗，這是無論如何也無法做到的。所以我們要用下面的第二個計算時間的代碼 `M1`，來考慮進入實驗時的年齡。因爲，進入實驗時，該觀察對象沒有發生事件，這已經是一個生存偏倚，需要告訴軟件加以考慮。注意比較三種方法計算的時間的最小值最大值的差別。

```{r SurvPrac01-04, cache=TRUE}
# 用隨訪時間做時間尺度
M0 <- survfit(Surv(time = (timeout - timein)/365.25, event = chd)~1, data = whitehall)
epiDisplay::summ(M0$time, graph = FALSE)
# 考慮了左側截尾的時間尺度
M1 <- survfit(Surv(agein, agein + (timeout - timein)/365.25, event = chd) ~ 1, data = whitehall)
epiDisplay::summ(M1$time, graph = FALSE)
# 錯誤地認爲所有人都從出生日期開始進入試驗的時間尺度
M2 <- survfit(Surv((timeout - timebth)/365.25, event = chd) ~ 1, data = whitehall)
epiDisplay::summ(M2$time, graph = FALSE)
```

### 擬合最簡單的指數分布生存數據

```{r SurvPrac01-05, cache=TRUE, message=FALSE}
mydata <- read_csv("../backupfiles/surv_data_practical1.csv")
mydata
exp.model <- survreg(Surv(surv.times) ~ 1, dist = "exponential", data = mydata)
# 值得注意的是，在 R 裏擬合指數分布的生存數據時，計算獲得的是 -log(lambda)
summary(exp.model)
# 風險度比 HR
exp(-exp.model$coefficients)
# HR 的 95% 信賴區間
exp(-exp.model$coefficients - 1.96*summary(exp.model)$table[2])
exp(-exp.model$coefficients + 1.96*summary(exp.model)$table[2])
```

### 探索服從 Weibull 分布時風險度方程的曲線

```{r SurvPrac01-06, cache=TRUE, echo=TRUE, fig.height=5, fig.width=6, fig.cap='Illustrations of the hazard function under a Weibull distribution with lambda = 0.2, and different shape (kappa)', fig.align='center', out.width='80%', message=FALSE, warning=FALSE}
wei.haz <- function(x, lambda, kappa) {
  kappa*lambda*x^(kappa - 1)
}
curve(wei.haz(x, 0.2, 0.5), ylim = c(0,0.8), xlab = "Time", ylab = "Hazard function")
curve(wei.haz(x, 0.2, 1.5), add = TRUE, col = "blue")
curve(wei.haz(x, 0.2, 1), add = TRUE, lty = 2)
curve(wei.haz(x, 0.2, 2), add = TRUE, col = "red")
curve(wei.haz(x, 0.2, 5), add = TRUE, col = "green")
```

在 Weibull 分布下，參數 $\kappa$ 決定了風險度曲線的形狀。 $\kappa < 1$ 時，風險度隨着時間下降，$\kappa > 1$ 時，風險度隨着時間上升。當 $\kappa = 1$ 時，Weibull 分布降級爲簡單的指數分布 (圖中點狀直線)。當 $\kappa = 2$ 時，風險度和時間成線性關系。


### 探索 對數邏輯 (log-logistic) 分布時，風險度方程曲線會有哪些特性？

$$
h(t) = \frac{e^\theta \kappa t^{\kappa -1}}{1 + e^\theta t^\kappa}
$$

```{r SurvPrac01-07, cache=TRUE, echo=TRUE, fig.height=5, fig.width=6, fig.cap='Illustrations of the hazard function under a log-logistic distribution with different theta, and different shape (kappa)', fig.align='center', out.width='80%', message=FALSE, warning=FALSE}

loglog.haz <- function(x, theta, kappa) {
  exp(theta)*kappa*x^(kappa - 1)/(1 + exp(theta)*x^kappa)
}

curve(loglog.haz(x, 1, 0.2), ylim=c(0,6), xlab = "Time", ylab = "Hazard function", col = "red")
curve(loglog.haz(x, 1, 2), add = T, col = "black")
curve(loglog.haz(x, 3, 2), add = T, col = "blue")
```

在 Weibull 分布下，風險度只能隨着時間單調遞增或者遞減。但是，在對數邏輯分布下，風險度就可以跟隨時間有增有減。



