
## 臨床試驗結果的報告 Reporting of Trials {#CT-reporting-intro}

臨床試驗 (clinical trial) 從設計、執行到數據收集，最後都要回到分析與報告結果。經過可能長達數年的規劃與資料蒐集，研究者第一次看見主要結果時，很容易受到數字本身的吸引；但分析和報告工作不應該到試驗結束後才開始考慮。事實上，數據收集表如何設計、實際蒐集哪些資料、哪些表格與圖形會被放進主要報告，都應該在更早階段就規劃好。

臨床試驗在其過程中通常會蒐集大量數據：基線資料 (baseline information)、追蹤訪視 (follow-up visits)、以及隨時間發生的結局事件 (outcome events)。這意味著有許多分析可以進行、許多方式可以呈現結果。Session 8 會進一步討論數據多重性 (multiplicity) 的問題，而本 session 的重點是假設主要分析指標已確定的前提下，聚焦於**結果報告本身**，探討如何避免對治療效果產生誤導性印象，以及如何批判性地評價已發表的試驗結果。

### 試驗結果在何處報告？

隨機對照試驗 (RCT) 的一個重要環節是將結果傳播給需要了解的人。試驗結果可在以下場所報告：

- **醫學期刊**：綜合期刊如 *Lancet*、*NEJM*、*JAMA*、*BMJ*，或疾病專科期刊如 *AIDS*、*European Journal of Cardiology*
- **學術會議**：如歐洲心臟學會 (ESC)、美國臨床腫瘤學會 (ASCO) 的報告
- **監管機構提交**：如美國 FDA、歐洲 EMEA（包括英國 MHRA）
- **新聞發布**：針對一般大眾的媒體報導
- **資助者報告**：向經費來源的研究報告
- **企業內部報告**與**商業推廣**：企業用於行銷的素材

也就是說，同一份試驗結果可能以截然不同的方式呈現給不同的受眾，而呈現方式的差異會直接影響讀者對結果的理解和判斷。


## 試驗報告的品質 Quality of Trial Reports {#CT-report-quality}

試驗報告應當清楚說明設計和方法，公正地呈現結果。一份完整的試驗報告通常包含以下內容：

- **序論 (Introduction)**：說明試驗要回答什麼問題，以及研究的依據和背景
- **方法 (Methods)**：詳述試驗的進行方式，包括參與者的選擇與隨機化、干預措施以及使用的統計方法
- **結果 (Results)**：以主要指標 (primary endpoint) 為核心呈現試驗主要發現，並與統計方法相對應
- **結論 (Conclusions)**：應反映設計、方法與結果，將試驗置於外部證據的脈絡中，讓讀者能批判性評價結論是否合理

### 試驗的效度 Validity

在評估和解讀試驗報告時，有幾個核心問題值得關注，尤其與試驗的**規模**以及**內在效度**和**外在效度**有關。

**內在效度 (internal validity)** 關注的是試驗結果是否可能不受偏倚影響——也就是說，是否代表了所選樣本中各治療組之間的公平比較。需要考慮的問題包括：隨機化是否正確執行？是否採用了適當程度的盲法？追蹤的完整程度如何？各治療組是否被平等對待？是否進行了恰當的分析？結論是否合理？

**外在效度 (external validity)** 則關注試驗結果是否與實際臨床情境相關——試驗效果是否反映了目標人群中可預期的結果。需要考慮的問題包括：是否納入了相關的患者？是否使用了合適的對照組？干預措施是否可行？隨訪時間是否適當？結局指標是否恰當？是否充分考慮了其他試驗的外部證據？

不難注意到，內在效度和外在效度之間往往存在緊張關係：嚴格控制入組條件有助於提高內在效度，卻可能限制結果的推廣性。

### 統計分析計畫與報告準則

預防報告偏倚的主要方法是在試驗開始前制定**統計分析計畫 (statistical analysis plan, SAP)**，其中包括主要指標和次要指標的規範。SAP 應考慮超出主要指標以外需要報告的資訊，以及結果的呈現方式——這可能涉及骨架表 (skeleton tables) 和圖形的預先製作。

為幫助試驗結果的報告，已有多項指南被發布，包括用於改善期刊報告的**臨床試驗報告綜合標準 (Consolidated Standards of Reporting Trials, CONSORT)** 聲明 [@SchulzAltmanMoher2010]，以及用於向監管機構提交報告的**國際協調會議 (International Conference on Harmonisation, ICH-E9)** 指南。


## CONSORT 聲明 The CONSORT Statement {#CT-consort}

CONSORT 聲明已被眾多期刊接受，旨在幫助作者透過一份**檢核表 (checklist)** 和一份**流程圖 (flow diagram)** 改善報告品質（詳見 http://www.consort-statement.org/）。

### CONSORT 檢核表

CONSORT 檢核表由 22 個條目組成，涵蓋標題與摘要（1 項）、序論（1 項）、方法（10 項）、結果（7 項）和討論（3 項）。每個條目指出在試驗報告中應包含的特定資訊。

### CONSORT 流程圖：試驗概況

CONSORT 流程圖是每次發表試驗主要結果時的建議附圖，目的是展示患者在整個試驗過程中的流向——而這在許多試驗中往往報告得很差。流程圖涵蓋四個階段：

1. **入組 (Enrolment)**：多少人被評估適格性、多少人未被納入及原因。以 RITA-2 試驗為例，在招募中心中約有 70,000 名患者接受了冠狀動脈造影，其中約 2,750 名符合入組條件，最終 1,018 名被隨機分組。主要的未入組原因是臨床醫生選擇和患者拒絕。

2. **分配 (Allocation)**：每組被隨機分配的患者人數、實際接受計畫干預的人數以及未接受的原因。RITA-2 中，504 名患者被隨機分配到血管成形術 (PTCA)，514 名被分配到藥物治療，其中 33 名 (6.5%) PTCA 組患者並未實際接受手術——原因包括病情改善、病情惡化（改行搭橋手術）以及患者拒絕。

3. **追蹤 (Follow-up)**：多少患者失聯 (lost to follow-up)、多少中止了干預。

4. **分析 (Analysis)**：最終納入分析的患者人數以及排除原因。

也就是說，CONSORT 流程圖的主要用途是讓讀者能一目了然地理解試驗的完整流程——哪些患者在哪個階段、因為什麼原因離開了試驗。這與意向治療分析 (intention-to-treat, ITT) 的原則密切相關：主要比較應按照患者被隨機分配到的治療組進行分析，不論他們是否實際接受了計畫中的干預。

```{r CT-s03-consort-diagram, echo=FALSE, fig.cap="CONSORT 流程圖的四個階段示意", fig.align='center'}
# 用文字展示 CONSORT 流程圖的基本結構
cat("
┌────────────────────────────────────────┐
│           Stage 1: Enrolment           │
│  Assessed for eligibility (n = ?)      │
│  → Excluded (n = ?)                   │
│    - Not meeting criteria              │
│    - Declined to participate           │
│    - Other reasons                     │
├────────────────────────────────────────┤
│           Stage 2: Allocation          │
│  Randomised (n = ?)                    │
│  ┌──────────┐    ┌──────────┐         │
│  │ Group A  │    │ Group B  │         │
│  │ (n = ?)  │    │ (n = ?)  │         │
│  └──────────┘    └──────────┘         │
├────────────────────────────────────────┤
│           Stage 3: Follow-up           │
│  Lost to follow-up (n = ?)             │
│  Discontinued intervention (n = ?)     │
├────────────────────────────────────────┤
│           Stage 4: Analysis            │
│  Analysed (n = ?)                      │
│  Excluded from analysis (n = ?)        │
└────────────────────────────────────────┘
")
```


## 試驗報告中的統計問題 Statistics in Trial Reports {#CT-stats-in-reports}

Sir Robert Armstrong 在 1986 年曾說：「這份文件包含了一個誤導性的印象，而非謊言——它只是對真相有所節制。」Andrew Lang 則更直接：「他使用統計數據的方式，就像醉漢使用路燈——不是為了照明，而是為了支撐。」這兩段話恰好點出了試驗統計報告中的核心問題：同一組數據，可以被呈現出截然不同的面貌。

### P 值與信賴區間 P-values and Confidence Intervals

在臨床試驗報告中，長期以來存在過度強調 P 值的問題，尤其是對「$P < 0.05$」的執念。這種做法存在幾個根本性的問題：

1. **$P < 0.05$ 是一個武斷的界線**。考慮 $P = 0.049$ 和 $P = 0.051$ 的差異——兩者在實質意義上幾乎沒有差別，但若分別報告為 $P < 0.05$ 和 $P = \text{NS}$（不顯著），則會傳達截然不同的訊息。

2. **P 值本身提供的資訊有限**。它只能提供反對虛無假設的證據強度，卻無法告訴我們效果出現在哪個治療組、估計效果有多大、或這個估計有多不確定。

3. **隨著統計檢定次數增加，至少出現一次 $P < 0.05$ 的概率急劇上升**。假設對兩種實際上沒有差異的治療進行 10 次獨立檢定，至少出現一次 $P < 0.05$ 的概率約為 40%。

$$P(\text{至少一次} P < 0.05 \mid 10 \text{次獨立檢定}) = 1 - (1 - 0.05)^{10} \approx 0.40$$

```{r CT-s03-multiple-testing, echo=TRUE}
# 模擬多重檢定下的假陽性問題
n_tests <- 1:20
prob_at_least_one <- 1 - (1 - 0.05)^n_tests

plot(n_tests, prob_at_least_one, type = "b", pch = 16,
     xlab = "Number of independent tests",
     ylab = "Prob. of at least one P < 0.05",
     main = "Cumulative false positive risk under multiple testing",
     ylim = c(0, 1), las = 1)
abline(h = 0.05, lty = 2, col = "grey60")
abline(h = 0.40, lty = 3, col = "red")
text(15, 0.43, "10 tests ~ 40%", col = "red", cex = 0.9)
```

### Anturane Reinfarction Trial 的教訓

Anturane 再梗塞試驗就是一個典型的多重比較陷阱 [@AnturaneReinfarction1980]。這項試驗將 1,558 名心肌梗塞患者隨機分配到 sulfinpyrazone 或安慰劑組，平均追蹤 16 個月。

```{r CT-s03-anturane, echo=FALSE}
anturane <- data.frame(
  結局 = c("一年內心臟死亡（主要指標）",
           "所有心臟死亡",
           "2-7 個月心臟死亡",
           "所有猝死",
           "2-7 個月猝死"),
  Sulfinpyrazone = c(32, 43, 17, 22, 6),
  安慰劑 = c(44, 62, 35, 37, 24),
  P值 = c("0.17", "0.06", "0.02", "0.04", "0.003")
)
knitr::kable(
  anturane,
  col.names = c("結局指標", "Sulfinpyrazone", "安慰劑", "P 值"),
  caption = "Anturane 再梗塞試驗：主要指標與其他結局",
  align = c("l", "c", "c", "c")
)
```

事實上，**預先設定的主要指標**（一年內心臟死亡）的結果是 $P = 0.17$，並未達到統計顯著性。然而研究者選擇強調最後一行——2 到 7 個月的猝死（$P = 0.003$），甚至將其寫入摘要 (Abstract)。這是事後挖掘數據 (data dredging) 的經典案例，也是為什麼試驗的主要結論應當建立在預先設定的主要指標之上。

### 應始終報告信賴區間

建議試驗的主要結果始終以**治療效果估計值 + 信賴區間 + P 值**的形式呈現。單獨的 P 值反映的是統計顯著性，卻無法衡量臨床重要性。以下兩個問題的答案都應該是肯定的：

- 是否應該始終使用雙側檢定 (two-sided test)？**是的。**
- 是否應該報告實際的 P 值（如 $P = 0.042$），而非 $P < 0.05$？**是的。**

值得一提的是，美國 FDA 的監管要求是「兩項設計良好的對照試驗證明療效」，簡化來說就是需要兩次獲得 $P < 0.05$。若只做一項試驗，理論上需要達到 $P < 2 \times (0.025)^2 = 0.00125$。這種對 $P < 0.05$ 的過度執著，也是 FDA 及製藥公司需要反思的問題。


## 相對效益與絕對效益 Relative vs Absolute Benefits {#CT-relative-absolute}

同一組數據可以用相對差異或絕對差異來呈現治療效果，兩者都很重要，但傳達的訊息可能大不相同。來看一個簡單的例子：兩項各含 200 名患者的試驗，死亡率作為結局指標。

```{r CT-s03-rel-abs-table, echo=FALSE}
rel_abs <- data.frame(
  結局 = c("死亡", "存活", "合計"),
  A = c("2 (2%)", "98", "100"),
  B = c("4 (4%)", "96", "100"),
  X = c("20 (20%)", "80", "100"),
  Y = c("40 (40%)", "60", "100")
)
knitr::kable(
  rel_abs,
  col.names = c("", "治療 A", "治療 B", "治療 X", "治療 Y"),
  caption = "兩項假想試驗的相對與絕對差異",
  align = c("l", "c", "c", "c", "c")
)
```

兩項試驗的風險比 (risk ratio) 完全相同，都是 0.5——即風險減半。然而絕對差異 (absolute difference) 截然不同：試驗 1 的絕對減少量為 2%（從 4% 降至 2%），試驗 2 則為 20%（從 40% 降至 20%）。

於是一個問題浮現：以試驗 1 為例，以下哪句話是正確的？

> 「治療 A 將死亡風險降低了 50%」

> 「治療 A 將死亡風險降低了 2%」

事實上兩句話都可以成立，因為前者指的是相對減少 (relative reduction)，後者指的是絕對減少 (absolute reduction)。但第一句顯然更具戲劇效果。也就是說，在報告結果時必須明確區分相對和絕對的風險變化，否則容易誤導讀者。

### LIFE 試驗的實例

LIFE 試驗 [@Dahlof2002] 比較了 losartan 和 atenolol 在 9,193 名高血壓患者中的效果，主要終點為 4.8 年間的死亡、心肌梗塞或中風。結果顯示 losartan 的相對風險降低了 13%（$P = 0.021$），95% 信賴區間為 2% 至 23%。然而絕對風險降低僅為每 1,000 人年 4.1 個事件——一個相當小的收益，且估計不精確。

```{r CT-s03-life-trial, echo=TRUE}
# LIFE 試驗的效果估計
events_losartan <- 508
events_atenolol <- 588
n_losartan <- 4605
n_atenolol <- 4588

# 相對風險
rr <- (events_losartan / n_losartan) / (events_atenolol / n_atenolol)
rr_reduction <- (1 - rr) * 100

# 絕對風險差異
ard <- (events_atenolol / n_atenolol) - (events_losartan / n_losartan)

cat("相對風險 (RR)：", round(rr, 3), "\n")
cat("相對風險降低 (RRR)：", round(rr_reduction, 1), "%\n")
cat("絕對風險差異 (ARD)：", round(ard * 100, 2), "%\n")
```


## 平衡效益與危害 Balancing Benefit and Harm {#CT-benefit-harm}

絕對風險允許我們計算兩個重要的臨床指標：

- **需治數 (Number Needed to Treat, NNT)**：估計需要多少名患者接受新治療（與標準治療相比）才能多挽救一個事件。定義為 $\text{NNT} = 100 / \text{絕對百分比降低}$。

- **需害數 (Number Needed to Harm, NNH)**：估計需要多少名患者接受新治療才會多造成一個不良事件。定義為 $\text{NNH} = 100 / \text{絕對百分比增加}$。

### TRITON-TIMI 38 試驗

這兩個指標在權衡效益與危害時特別有用。TRITON-TIMI 38 試驗比較了 prasugrel（新治療）與 clopidogrel 在急性冠狀動脈症候群患者中的效果：

```{r CT-s03-triton, echo=TRUE}
# TRITON-TIMI 38 的 NNT 和 NNH 計算
# 大出血（prasugrel 風險增加）
bleed_prasugrel <- 2.4  # %
bleed_clopidogrel <- 1.8  # %
nnh <- 100 / (bleed_prasugrel - bleed_clopidogrel)

# 心肌梗塞（prasugrel 風險降低）
mi_prasugrel <- 7.3  # %
mi_clopidogrel <- 9.5  # %
nnt <- 100 / (mi_clopidogrel - mi_prasugrel)

cat("大出血的 NNH：", round(nnh), "（約每治療", round(nnh), "名患者多 1 例大出血）\n")
cat("心肌梗塞的 NNT：", round(nnt), "（約每治療", round(nnt), "名患者少 1 例心肌梗塞）\n")
```

也就是說，使用 prasugrel 大約每治療 45 名患者可避免 1 例心肌梗塞，但約每治療 170 名患者會多造成 1 例大出血。這種效益與危害的量化比較，只有通過絕對指標才能清晰呈現——單靠相對指標（HR = 0.76 和 HR = 1.32）很難直觀理解臨床取捨。

對個體患者而言，評估其出血的個人風險尤為重要，這也突顯了個體化治療決策的必要性。


## Kaplan-Meier 存活曲線 Kaplan-Meier Survival Plots {#CT-km-plots}

當試驗的主要結局是某種疾病相關事件發生的時間（如存活時間、疾病復發時間、感染時間等）時，Kaplan-Meier 存活曲線 (Kaplan-Meier survival plot) 是最常用的呈現方式。這些圖形展示的是隨機分組後，隨時間推移經歷事件（或保持無事件狀態）的患者累積比例。

然而，同一組數據的 KM 曲線可以有多種展示方式，而不同的呈現方式可能傳達截然不同的視覺印象。RITA-2 試驗的例子將在 Practical 中詳細探討——三種不同風格的 KM 圖展示完全相同的數據，但觀者的感受大相徑庭。

### 呈現方式的選擇

KM 曲線主要有兩種呈現方向：

- **向上的累積事件曲線**：展示經歷事件的累積百分比，視覺上強調治療組之間的**相對差異**
- **向下的無事件生存曲線**：展示保持無事件狀態的百分比，若使用完整的 0%–100% 縱軸，則視覺上強調**絕對差異**很小

如果在向下的曲線中加入縱軸截斷 (break in scale)，雖然在空間利用上更有效率，但讀者若忽略了刻度的不連續，會嚴重高估治療差異的大小。

### COREVALVE 試驗的爭議

COREVALVE 試驗 [@Adams2014corevalve] 比較了經導管主動脈瓣置換術 (TAVR) 與外科手術在 795 名嚴重主動脈瓣狹窄患者中的效果。在 NEJM 的摘要中聲稱：「在 as-treated 分析中，TAVR 組 1 年死亡率較低（14.2% vs 19.1%），差異 −4.9%，$P = 0.04$ for superiority」，並得出結論「TAVR 與顯著較高的 1 年存活率相關」。

然而，使用意向治療 (ITT) 分析和雙側 P 值：

$$\text{1 年死亡率差異} = -4.8\%,\quad 95\% \text{ CI: } [-10.4\%, +0.4\%],\quad P = 0.08$$

信賴區間跨越零，按照傳統統計顯著性標準並未達到。這個例子展示了分析方法的選擇如何影響結論——as-treated 分析排除了未按方案接受治療的患者，可能引入偏倚。


## 統計結果的語言表述 Translating Statistical Findings {#CT-translating-stats}

@PocockWare2009 在 *Lancet* 發表了一篇極為實用的評論，提供了如何將統計發現轉化為簡潔日常語言的指引。在試驗報告中，通常需要一句簡短的語句來捕捉主要指標的核心發現——而這句話的措辭直接影響著讀者的判斷。

根據 P 值的大小和信賴區間的範圍，可以區分以下幾種情境：

```{r CT-s03-scenarios-table, echo=FALSE}
scenarios <- data.frame(
  情境 = c("A", "B", "C", "D"),
  P值範圍 = c("P < 0.001", "0.01 < P < 0.05", "P 略高於 0.05", "P 較大（如 0.3）"),
  證據強度 = c("強證據", "一些證據", "弱證據", "無證據"),
  建議措辭 = c(
    "「X 優於 Y (is superior)」",
    "「X 似乎優於 Y (seems superior)」",
    "「X 可能優於 Y (might be superior)」",
    "「試驗未顯示 X 優於 Y (seems not superior)」"
  )
)
knitr::kable(
  scenarios,
  col.names = c("情境", "P 值範圍", "證據強度", "建議措辭"),
  caption = "優越性試驗中統計結果的建議措辭（改編自 @PocockWare2009）",
  align = c("c", "l", "l", "l")
)
```

對於**非劣效性試驗 (non-inferiority trial)**，邏輯稍有不同。關鍵在於 95% 信賴區間是否排除了預先設定的非劣效性界值 $\delta$：

```{r CT-s03-noninf-table, echo=FALSE}
noninf <- data.frame(
  情境 = c("E", "F"),
  描述 = c(
    "CI 排除 δ，pNI < 0.05",
    "CI 同時包含 0 和 δ"
  ),
  證據 = c("非劣效性的證據", "證據不充分"),
  措辭 = c(
    "「似乎非劣效 (seems non-inferior)」",
    "「無法判斷是否非劣效 (inconclusive)」"
  )
)
knitr::kable(
  noninf,
  col.names = c("情境", "描述", "證據強度", "建議措辭"),
  caption = "非劣效性試驗的結果解讀",
  align = c("c", "l", "l", "l")
)
```

不難注意到，$P < 0.05$ 本身是一個連續尺度上的任意切點——$P = 0.049$ 和 $P = 0.051$ 攜帶的資訊本質上相同，但在被誤導性地分別解讀時會產生截然不同的結論。「趨勢 (trend)」一詞有時被用於 P 值略高於 0.05 的情況，但最好避免使用，因為它暗示著在證據薄弱時的特殊辯護——畢竟作者通常不會在結果指向相反方向時提及「趨勢」。

### 次要分析的額外謹慎

在提及**亞組發現 (subgroup findings)** 或**次要指標 (secondary endpoints)** 時，需要更大的謹慎。這類結論通常應排除在主要結論和摘要之外。BEAUTIFUL 試驗發現，ivabradine 與安慰劑在主要複合終點上沒有整體差異，但在心率 $\geq 70$ bpm 的亞組中，心肌梗塞（一個次要指標）有所減少（$P = 0.001$）。文章的結論聲稱 ivabradine「可用於降低心率 $\geq 70$ bpm 患者的冠心病風險」——這種說法過於武斷。

### 商業利益與學術獨立性

Stuart Pocock 在課堂上反覆強調的一個主題是商業利益與學術獨立性之間的張力。以抗凝血治療的幾項試驗為例：

- **HORIZONS** 和 **EUROMAX** 試驗（均由產業贊助）比較了 bivalirudin 與 heparin + GPI，結果顯示 bivalirudin 在出血方面有優勢
- **HEAT PPCI** 試驗（利物浦的單中心公立資助試驗）進行了直接比較，卻顯示 heparin 更有效且同樣安全（MACE 的 $P = 0.01$，支架血栓的 $P = 0.001$，大出血無差異 $P = 0.59$）

@DeMettsCaliff2011 的評論指出：「商業利益與公共健康之間需要更好的平衡」，並感嘆學術界主導的關鍵藥物試驗正在減少。

### 安全性報告

CONSORT 擴展聲明 [@IoannidisEvans2004] 專門針對**危害 (harms)** 的報告提出了建議：蒐集高品質的危害數據、在試驗報告中納入危害資訊、並適當地量化。START 試驗（budesonide vs 安慰劑治療新發哮喘）的初始手稿完全沒有提及兒童生長減緩的問題，直到發表時才加入「3 年生長減少 1.34 cm」的資訊——這正是為什麼安全性報告需要系統化、而非依賴研究者的主觀判斷。


## 發表偏倚 Publication Bias {#CT-publication-bias}

在試驗層面討論完報告問題後，需要再往後退一步——考慮在系統性回顧 (systematic review) 中識別所有相關試驗時的一個特殊問題：**發表偏倚 (publication bias)**。

雖然大型多中心試驗通常無論結果如何都會發表，但對於較小的試驗而言，顯示新治療有益效果的研究比顯示無效果的研究更可能被發表。原因包括：

- 研究者更有動機將「陽性」結果投稿到同行評審期刊
- 期刊編輯更傾向認為「陽性」結果值得發表並送審
- 審稿人更傾向認為「陽性」結果適合刊登

這個問題因兩個因素而加劇：許多研究樣本量過小，以及對「顯著性」結果（即 $P < 0.05$）的過度強調。

### 腎臟去神經術的教訓

Symplicity 系列試驗提供了一個戲劇性的例子。Symplicity HTN-1 是一項非對照試驗，86 名患者接受腎臟去神經術後 6 個月收縮壓平均降低 22 mmHg。Symplicity HTN-2 是隨機但非盲法試驗，去神經組降低 32 mmHg 而對照組僅降低 1 mmHg。

然而，Symplicity HTN-3 [@Bhatt2014symplicity3] 使用了隨機、單盲、假手術對照 (sham procedure) 的設計——結果**沒有顯示任何治療效果**。也就是說，先前那些令人印象深刻的「陽性」結果，很可能是安慰劑效應 (placebo effect) 和評估偏倚的產物，唯有嚴謹的盲法對照試驗才能揭露真相。

```{r CT-s03-symplicity, echo=FALSE}
symplicity <- data.frame(
  試驗 = c("Symplicity HTN-1", "Symplicity HTN-2", "Symplicity HTN-3"),
  設計 = c("非對照", "隨機、非盲法", "隨機、單盲、假手術對照"),
  患者數 = c("86", "49 vs 51", "364 vs 171"),
  SBP降幅 = c("−22 mmHg", "−32 vs −1 mmHg", "無治療效果差異"),
  結論 = c("似乎有效", "高度有效", "無效")
)
knitr::kable(
  symplicity,
  col.names = c("試驗", "設計", "N", "收縮壓變化", "結論"),
  caption = "Symplicity 系列試驗：從「有效」到「無效」的啟示",
  align = c("l", "l", "c", "l", "l")
)
```

這個案例提醒我們，非對照或非盲法的試驗結果需要非常謹慎地解讀。前期結果即使看起來有希望，也不能取代設計嚴謹的隨機對照試驗。
