## 為什麼樣本量本身會改變證據的重量 {#CT-s04-why-size-matters}

前面幾個 session 一直在處理偏倚：隨機化 (randomisation)、對照組 (control group)、盲法 (blinding)、追蹤與報告。如果這些做不好，試驗會偏；但即使方法學上都安排得很仔細，還有一個同樣硬的問題：我們到底需要多少人，才有合理機會看見一個臨床上真正重要的治療差異？樣本量 (sample size) 不是事後裝飾，它決定了試驗能不能給出精確、可信、可用於決策的結果。

計算樣本量時，統計學上關心的是：如果治療效果真的存在，我們希望有多大機率把它檢出來；如果沒有治療效果，我們又願意承擔多大機率誤判成有效。實務上還會受到經費、時間、可招募病人數、倫理與資料監測的限制。這些限制不能用公式消失，但公式能讓我們看清楚妥協的代價。也就是說，樣本量計算不是為了製造一個看起來精確的整數，而是把「臨床上想回答什麼問題」翻譯成「需要多少資訊量」。

下面的例子很能說明這件事。兩個安慰劑對照試驗都在看 streptokinase 對心肌梗死後死亡率的影響，估計出的 risk ratio 幾乎一樣，但證據強度完全不同。

```{r CT-s04-streptokinase-table, echo=FALSE}
trial_results <- data.frame(
  Trial = c("1st Australian", "1st Australian", "ISIS-2", "ISIS-2"),
  Measure = c("Deaths", "Risk ratio (95% CI)", "Deaths", "Risk ratio (95% CI)"),
  Streptokinase = c("26 / 264 (9.8%)", "0.78 (0.48 to 1.27)",
                    "791 / 8592 (9.2%)", "0.77 (0.70 to 0.84)"),
  Placebo = c("32 / 253 (12.6%)", "",
              "1029 / 8595 (12.0%)", ""),
  `P-value` = c("0.32", "", "<0.001", ""),
  check.names = FALSE
)

knitr::kable(
  trial_results,
  align = "l",
  caption = "Streptokinase trials after myocardial infarction"
)
```

不難注意到，第一個 Australian trial 的相對風險估計是 0.78，ISIS-2 [@ISIS21988] 是 0.77，方向和大小幾乎一致；可是前者的信賴區間從 0.48 到 1.27，包含了相當大的獲益、也包含沒有明確效果，p 值是 0.32。ISIS-2 因為事件數和總樣本量都大，信賴區間收得很窄，p 值也非常小。這不是第一個試驗「做錯了」，而是它在這個臨床問題上資訊量不足。也就是說，小試驗即使估計值看起來很漂亮，也可能只是在用很寬的區間說一句不夠清楚的話。


## 決定樣本量的五個問題 {#CT-s04-five-questions}

在真正套公式前，我們需要先把試驗問題釘牢。第一，主要結局 (primary outcome) 是什麼？樣本量必須服務於主要目的，不能拿一個容易量的次要結局來替代核心問題。第二，資料將如何分析？二元結局可能是比例或風險差，連續結局可能是兩組均值差，生存結局則可能需要事件數。第三，對照組預期結果是多少？這通常來自既有試驗、觀察性研究、登錄資料或 pilot study。第四，最小臨床重要差異 (smallest clinically important difference) 是多少？這通常是最難、也最容易引發爭論的一步。第五，如果這個差異真的存在，我們希望有多大把握檢出它，也就是 power 要設多少。

這五個問題裡，技術上最標準的是顯著水準和 power，例如常用 5% two-sided significance level、80% 或 90% power；真正敏感的是對照組風險與最小重要差異。如果我們把治療效果假設得過於樂觀，樣本量會顯得很好看，但試驗很可能變成 underpowered trial。相反，如果要求檢出非常小的差異，樣本量會迅速變得巨大，甚至超過可招募病人的上限。於是，樣本量計算本質上是一個臨床判斷與統計判斷的交界點，不是統計師在最後按一下計算機就能替大家決定的事。

用 UK PACE trial [@Toff2005] 作例子，研究者關心 dual chamber pacemaker 是否能比 single chamber pacemaker 降低四年死亡率。對照組死亡率預期是 24%，希望能檢出降到 18% 的差異，也就是 6 個百分點的 absolute risk reduction，或四分之一的 relative reduction；顯著水準設為 5%，power 設為 90%。這些選擇合在一起，最後需要大約 2000 名病人。也就是說，「24% 到 18%」這句臨床假設，比公式本身更先決定了試驗的大小。


## 第一類錯誤、第二類錯誤與 power {#CT-s04-errors-power}

樣本量公式背後其實是在平衡兩種錯誤。令 $p_1$ 和 $p_2$ 表示試驗完成後在標準治療與新治療組觀察到的比例，$p_1 - p_2$ 是觀察到的 treatment effect。令 $\pi_1$ 和 $\pi_2$ 表示設計階段假定的真實比例，$\pi_1 - \pi_2$ 則是我們認為重要、希望能檢出的真實差異。

如果真實世界沒有治療差異，但試驗結果卻達到統計顯著，這是第一類錯誤 (Type I error)，機率記為 $\alpha$。如果真實世界存在我們設定的差異 $\pi_1 - \pi_2$，但試驗沒有達到統計顯著，這是第二類錯誤 (Type II error)，機率記為 $\beta$。Power 則是 $1-\beta$，表示當指定的真實差異存在時，試驗能檢出它的機率。

```{r CT-s04-error-table, echo=FALSE}
error_table <- data.frame(
  `Observed trial result` = c("No statistically significant difference",
                             "Statistically significant difference"),
  `Truth: no difference` = c("$1 - \\alpha$", "$\\alpha$ (Type I error)"),
  `Truth: difference exists` = c("$\\beta$ (Type II error)", "$1 - \\beta$ (Power)"),
  check.names = FALSE
)

knitr::kable(
  error_table,
  escape = FALSE,
  align = "l",
  caption = "Type I error, Type II error, and power"
)
```

不難注意到，想要同時把 $\alpha$ 和 $\beta$ 都壓得很低，代價就是樣本量上升。5% 顯著水準不是說「治療有效的機率是 95%」，而是在沒有真實差異時，我們接受大約 5% 的 false positive 風險。80% power 也不是說「結果有 80% 機率是真的」，而是在指定的真實差異存在時，我們仍然接受 20% 機率沒檢出它。也就是說，power 是設計階段的性質，不是看到結果以後再拿來解釋 p 值的工具。

兩組比較常用的常態近似因子寫作：

$$
f(\alpha,\beta) =
\left(z_{1-\alpha/2} + z_{1-\beta}\right)^2
$$

例如 two-sided $\alpha = 0.05$ 且 80% power 時，$z_{1-\alpha/2}=1.96$、$z_{1-\beta}=0.84$，所以 $f(\alpha,\beta)=(1.96+0.84)^2=7.85$；若 power 改為 90%，$z_{1-\beta}=1.28$，所以 $f(\alpha,\beta)=10.5$。

```{r CT-s04-f-table, echo=FALSE}
f_table <- data.frame(
  alpha = c("0.05", "0.01"),
  `95% power` = c(13.0, 17.8),
  `90% power` = c(10.5, 14.9),
  `80% power` = c(7.85, 11.7),
  `50% power` = c(3.84, 6.63),
  check.names = FALSE
)

knitr::kable(
  f_table,
  align = "c",
  caption = "Values of f(alpha, beta) for common significance and power choices"
)
```


## 比較兩個比例：公式與敏感度 {#CT-s04-proportions}

若主要結局是二元事件，例如死亡、治癒、是否需要 resuscitation，並且兩組 1:1 分配，設計階段預期標準治療組比例為 $\pi_1$，新治療組比例為 $\pi_2$，則每組所需樣本量約為：

$$
n =
f(\alpha,\beta)
\frac{\pi_1(1-\pi_1)+\pi_2(1-\pi_2)}
{(\pi_1-\pi_2)^2}
$$

這裡使用的是比例而不是百分比；如果用百分比書寫，公式中的 $1$ 要換成 $100$，差異也要用百分點。總樣本量在 1:1 分配時約為 $2n$。公式裡最值得盯住的是分母 $(\pi_1-\pi_2)^2$：想檢出的絕對差異減半，樣本量大約變成四倍。這也是為什麼「我想檢出任何一點差異」在臨床上聽起來合理，在設計上卻常常不可行。

```{r CT-s04-prop-example, echo=TRUE}
sample_size_proportion <- function(p1, p2, alpha = 0.05, power = 0.8) {
  f <- (qnorm(1 - alpha / 2) + qnorm(power))^2
  n_per_group <- f * (p1 * (1 - p1) + p2 * (1 - p2)) / (p1 - p2)^2
  data.frame(
    p1 = p1,
    p2 = p2,
    alpha = alpha,
    power = power,
    f_alpha_beta = f,
    n_per_group = n_per_group,
    total_n = 2 * n_per_group
  )
}

pace_base <- sample_size_proportion(0.24, 0.18, power = 0.9)
pace_smaller_effect <- sample_size_proportion(0.24, 0.21, power = 0.9)

rbind(
  `24% to 18%` = pace_base,
  `24% to 21%` = pace_smaller_effect
)
```

不難注意到，從 24% 降到 18% 是 6 個百分點的差異；若改成只要求檢出 24% 到 21%，差異剩下一半，樣本量會從約 `r round(pace_base$total_n)` 人增加到約 `r round(pace_smaller_effect$total_n)` 人。這不是公式在「懲罰」保守設計，而是小差異本來就很難從抽樣變異裡分辨出來。也就是說，最小重要差異一旦設定得太小，試驗可能會在倫理與資源上都變得不可承受。


## 比較兩個均值：標準差與差異大小 {#CT-s04-means}

若主要結局是連續變數，例如 12 個月 glomerular filtration rate (GFR)、收縮壓、疼痛分數，兩組均值比較的樣本量還需要指定結局的標準差。令 $\mu_1$ 和 $\mu_2$ 是兩組預期均值，$\delta = \mu_1 - \mu_2$ 是希望檢出的均值差，$\sigma$ 是兩組共同標準差，則每組所需樣本量約為：

$$
n =
f(\alpha,\beta)
\frac{2\sigma^2}{\delta^2}
$$

這個公式和比例公式的邏輯完全一致：想檢出的差異 $\delta$ 越小，樣本量越大；結果變異 $\sigma$ 越大，樣本量也越大。連續結局的麻煩在於 $\sigma$ 往往不如研究者想像得穩定，可能來自小型研究、不同量測方法或不同病人群。於是，對 $\sigma$ 做敏感度分析不是額外裝飾，而是設計階段的基本動作。

```{r CT-s04-mean-example, echo=TRUE}
sample_size_mean <- function(delta, sd, alpha = 0.05, power = 0.8) {
  f <- (qnorm(1 - alpha / 2) + qnorm(power))^2
  n_per_group <- f * 2 * sd^2 / delta^2
  data.frame(
    delta = delta,
    sd = sd,
    alpha = alpha,
    power = power,
    f_alpha_beta = f,
    n_per_group = n_per_group,
    total_n = 2 * n_per_group
  )
}

repair_sd <- do.call(
  rbind,
  lapply(c(12.9, 13.9, 14.9), function(s) sample_size_mean(delta = 4.73, sd = s))
)
repair_sd
```

以 REPAIR trial [@MacAllister2015] 為例，研究者希望檢出 RIPC 對 12 個月 GFR 約 4.73 ml/min/1.73m2 的改善，標準差估計為 13.9，5% 顯著水準、80% power。公式給出的每組樣本量約為 `r round(sample_size_mean(4.73, 13.9)$n_per_group)`，總共 `r round(sample_size_mean(4.73, 13.9)$total_n)` 人。若標準差估計上升，樣本量會跟著上升；若標準差下降，樣本量才會下降。也就是說，連續結局的樣本量不是只由「想看到多大差異」決定，也由資料本身有多吵決定。


## 樣本量調整：失訪、換治療、不等比例 {#CT-s04-adjustments}

前面的公式假設每個人都有主要結局資料，也都接受自己被分配的治療。真實試驗很少這麼整齊，所以設計時必須把可預期的資訊損失放進去。若預期有比例 $Q$ 的病人沒有主要結局資料，常用做法是把原本所需樣本量乘以：

$$
\frac{1}{1-Q}
$$

若兩組之間有 treatment switching，令 $Q_1$ 是第一組轉去第二組治療的比例，$Q_2$ 是第二組轉去第一組治療的比例，則效果會被稀釋，樣本量近似乘以：

$$
\frac{1}{(1-Q_1-Q_2)^2}
$$

若是 active treatment 中有比例 $Q$ 的人停止治療，而這會讓 active group 更像 control group，則常用調整為：

$$
\frac{1}{(1-Q)^2}
$$

另外，有些試驗會採用不等比例分配，例如 2:1 隨機到新治療，以累積更多 safety 或 mechanistic 資料。若分配比例為 $r:1$，總樣本量需乘以：

$$
\frac{(r+1)^2}{4r}
$$

不難注意到，這個倍數在 $r=1$ 時等於 1，離 1:1 越遠，總樣本量越大。這不是說不等比例一定錯，而是它要用更多總人數換取某一組更多經驗。也就是說，若主要目標是兩組比較，1:1 是總樣本量效率最高的設計；若研究者想改成 2:1，應該清楚說出多出來的病人數換到了什麼。

```{r CT-s04-adjustment-examples, echo=TRUE}
adjust_for_loss <- function(n_total, q) n_total / (1 - q)
adjust_for_switching <- function(n_total, q1, q2) n_total / (1 - q1 - q2)^2
adjust_for_unequal_allocation <- function(n_total, r) n_total * (r + 1)^2 / (4 * r)

data.frame(
  scenario = c("15% missing outcome", "5% switching each way", "2:1 allocation"),
  adjusted_total = c(
    adjust_for_loss(272, 0.15),
    adjust_for_switching(272, 0.05, 0.05),
    adjust_for_unequal_allocation(272, 2)
  )
)
```


## 太小的試驗與可行性判斷 {#CT-s04-too-small}

試驗太小的問題不只是「可能不顯著」。更麻煩的是，估計值會很不精確，真實效果可能被大幅高估或低估；多個小試驗裡，偶然出現顯著且效果很大的研究更容易被投稿、接受與引用，於是整個證據圖像也可能被 publication bias 扭曲。從倫理角度看，讓病人進入一個幾乎沒有能力回答臨床問題的試驗，也很難說是合理使用他們承擔的時間與風險。

因此，樣本量計算後還要回到可行性：病人來源是否足夠？入組標準是否過窄？是否需要 multi-centre collaboration？是否真的需要超過兩個治療組？是否能接受較不嚴格但仍合理的 power 或顯著水準？這些問題不是要把樣本量「壓到能做」，而是要誠實判斷原本想問的問題能不能被可靠回答。也就是說，如果一個試驗沒有現實機會回答臨床上真正重要的問題，最好的設計決策可能不是硬做，而是改問題、改合作規模，或暫時不做。
