
## 模擬隨機斜率數據 

先定義機器人可能造訪的咖啡數據人羣 (population of cafes)。我們需要定義的有早晨和下午的平均等待時間 (average wait time)，還有二者之間的相關係數 (correlation coefficient)。我們現在 R 裏面定義這幾個關鍵的參數，然後從中採集咖啡店樣本：


```{r introBayes16-01, cache=TRUE}
a <- 3.5                # average morning wait time
b <- (-1)               # average difference afternoon wait time
sigma_a <- 1            # standard dev in intercepts
sigma_b <- 0.5          # standard dev in slopes
rho <- (-0.7)           # correlation between intercepts and slopes
```

使用上述的參數來模擬咖啡店數據的時候，需要把他們中的一部分整理成一個 $2\times2$ 的2維多項式高斯分佈的方差協方差矩陣。二維高斯分佈的均值就是很簡單的向量：

```{r introBayes16-02, cache=TRUE}
Mu <- c( a, b )
```

方差協方差矩陣應該表達成的數學形式是：


$$
\begin{pmatrix}
\text{variance of intercepts} &  \text{covariance of intercepts & slopes} \\
\text{covariance of intercepts & slopes} &  \text{variance of slopes} \\
\end{pmatrix}
$$


簡單地說就是：

$$
\begin{pmatrix}
\sigma_\alpha^2 & \sigma_\alpha\sigma_\beta\rho \\ 
\sigma_\alpha\sigma_\beta\rho & \sigma_\beta^2
\end{pmatrix}
$$


處於該方差協方差矩陣的對角線上的分別是，隨機截距的方差 $\sigma^2_\alpha$，和隨機斜率的方差 $\sigma^2_\beta$。剩下的兩個就是相同的 $\sigma_\alpha\sigma_\beta\rho$ 部分，它是斜率和截距之間的協方差。協方差僅僅是二者的標準差乘積乘以二者之間的相關係數。

在 R 裏書寫或者計算這個方差協方差矩陣的方法最簡單的是：

```{r introBayes16-03, cache=TRUE}
cov_ab <- sigma_a * sigma_b * rho
Sigma <- matrix( c(sigma_a^2, cov_ab, cov_ab, sigma_b^2), ncol = 2 )
Sigma
```

另一種常見的方法是：

```{r introBayes16-04, cache=TRUE}
sigmas <- c(sigma_a, sigma_b) # standard deviations
Rho <- matrix( c(1, rho, rho, 1) , nrow = 2 ) # correlation matrix

# Now matrix multiply to get covariance matrix

Sigma <- diag(sigmas) %*% Rho %*% diag(sigmas)
Sigma
```

第二種方法看起來稍微複雜些，但是有助於理解我們在貝葉斯模型中對這些參數設定先驗概率分佈的方法。

